---
title: "map_de.R Summary"
output: beamer_presentation
---


## Zusammenfassung der letzten Stunde

+ Einlesen von Dateien
+ Anfertigen einer Abbildung
+ Häufige Fehler

## Einlesen von Dateien

1. Satellitendaten (.tif)
  
    ```{r, echo = TRUE, eval=FALSE}
    library(raster)
    dataRaster = raster(file)
    ```
Daten die mit raster oder stack eingelesen wurden sind in einem speziellen Datenformat und werden in einen data.frame konvertiert.
```{r, eval = FALSE}
    library(raster)
    dataDF <- as.data.frame(rasterToPoints(dataRaster))
```


2. Textdatei
    ```{r, echo = TRUE, eval=FALSE}
    dataDF = read.table(file,sep=';',header=T)
    ```
    
## Erstellen einer Abbildung
Abbildung von raster Daten, *name* gibt den Namen der Variablen an, die farbig abgebildet wird:
```{r, eval = FALSE}
library(ggplot2)
p <- ggplot(dataDF, aes(x = x, y = y))
p = p + geom_raster(aes(fill = name))
```
Hinzufügen der Ländergrenzen:
```{r, eval = FALSE}
worldmap <- map_data("world")
p = p + geom_path(data = worldmap, size = 0.1, 
                  colour = "black",
                  aes(x = long, y = lat, group = group))
```

## Hinzufügen von Punkten mit Beschriftung:
```{r, eval = FALSE}
points=data.frame(long=c(-143.54, -152.60 ,-147.12),
                  lat=c(61.43, 64.85, 65.13))
p = p + geom_point(data = points, aes(x = long, y = lat),
                   color = "black", shape = 10, 
                   size = 2.5)
p = p + geom_text(data = points, 
                  aes(x = long, y = lat, 
                      label =c('P1','P2','P3')))
```
Zum Abspeichern:
```{r, eval = FALSE}
pdf('filename.pdf')
  print(p)
dev.off()
```


## Häufige Fehler in der letzten Stunde
1. Datei nicht gefunden
* wenn der Dateiname in einer Variablen gespeichert ist, lassen Sie sich den Namen in der Konsole ausgeben
* kopieren sie die Datei in einen Texteditor, damit der pfad angezeigt wird
* list.files('Verzeichnis') listet die Dateien in einem Verzeichnis
2. Zwischenschritte in der Konsole ausgeben

3. Daten nicht in einer Variablen abgespeichert

4. Text bitte nur in einem einfachen Editor bearbeiten (z.B. Rstudio, nicht in Word)
