---
title: "NPP_de.R Summary"
output: beamer_presentation
---


## Zusammenfassung der letzten Stunde

+ Funktion
+ Boxplot
+ Probleme

## Schreiben einer Funktion: Wieso?

+ Abfolge von Befehlen, die man häufig immer wieder gleich benutzt.
Das können kompliziertere Berechnungen sein wie zum Beispiel die Fläche einer Gridzelle oder Umrechnungen zwischen Einheiten.
+ ist die Funktion einmal gut getestet können sich keine Fehler mehr einschleichen
+ Änderungen/Updates müssen nur einmal innerhalb der Funktion gemacht werden
+ Erhöht die Übersichtlichkeit

## Schreiben einer Funktion
```{r,eval=FALSE}
Funktionsname <- function(InputPar1,InputPar2,...){
  R code
  return(value)
}
```
Aufruf: var1=Funktionsname(var2,var3)

var2 und var3 heißen innerhalb der Funktion InputPar1 und InputPar2

der inhalt von value wird der Variablen var1 zugewiesen

die Variablen InputPar1, InputPar2 und value existieren ausserhalb der Funktion nicht.

## Boxplot
Bildet den Median, die zwei Quartile und die beiden Extremwerte ab. Definition der Extremwerte variiert.
```{r, eval=FALSE}
p <- ggplot(dfData, aes(x=name, y=NPP,fill=name))
p <- p + geom_boxplot()
p <- p + guides(fill=FALSE)
p <- p + xlab(NULL)
p <- p + ylab("NPP [kg(C)/m^2]")
p <- p + coord_flip()
p
```


## Probleme in der letzten Stunde
1. Zuweisung von Ergebnissen einer Funktion an eine Variable.

Ohne Zuweisung werden die Ergebnisse nur in der Konsole ausgegeben und können nicht im Skript weiterverwendet werden.

2. Ergebnisse können auch ohne Fehlermeldung falsch sein.

Behalten Sie den Überblick was in Ihrem Skript passiert.