---
title: "PHEN_de.R Summary"
output: beamer_presentation
---


## Zusammenfassung der letzten Stunde

+ Einlesen von Dateien mit mehreren Zeitschritten
+ Anfertigen einer Abbildung mit Zeitreihen
+ Häufige Fehler

## Einlesen von Dateien

1. Satellitendaten (.tif)
Einlesen von mehreren Dateien:  
    ```{r, echo = TRUE, eval=FALSE}
    library(raster)
    dataRaster = stack(files)
    ```
dataRaster hat dann mehrere layer, die die einzelnen Daten der einzelnen Dateien beinhalten.
Aus dieser Variablen werden Zeitreihen an voher definierten Punkten extrahiert.
```{r, eval = FALSE}
    dataDF <- extract(dataRaster,Points)
```
## Datentransformation
Das Skript der letzten Woche beinhaltet ein Beispiel für die Transformation von geographischen Daten in andere Koordinatensysteme (spTransform()), die Anwendung von Funktionen auf mehrdimensionale Arrays (apply()):
```{r, eval = FALSE}
sPointsUTM <- spTransform(sPoints, CRS(projection(sNDVI)))
# für jede Zeile wird das Minimum ausgerechnen (margin=1)
ndviMin <- apply(dfNDVI, 1, "min", na.rm=TRUE)

```
In der Hausaufgabe wurde ein Monatsmittel für vier verschiedene Punkte erstellt mit der Funktion aggregate():
```{r, eval = FALSE}
mean.dfNDVI <- aggregate(dfNDVI,
                         by=list(month=dfNDVI$month,
                            variablen=dfNDVI$variable),
                            FUN='mean',na.rm=T)
```

## Erstellen einer Abbildung
Abbildung von Zeitreihen, *value* gibt den Namen der y-Variablen an, die als Linie abgebildet wird. 
Die Abbildung wird für die vier Punkte wiederholt durch den Befehl facet_wrap():
```{r, eval = FALSE}
library(ggplot2)
p <- ggplot(data, aes(x=date, y=value))
p <- p + geom_line()
p <- p + facet_wrap(~variable, ncol=1)
```
Hinzufügen des Medians als horizontale Linie:
```{r, eval = FALSE}
p <- p + geom_hline(data=ndviMid, aes(yintercept=value),
                    colour="blue", linetype="dashed")
```

## Achsenformatierung:
```{r, eval = FALSE}
p <- p + xlab("Datum")
p <- p + ylab("NDVI")
```
Zum Abspeichern:
```{r, eval = FALSE}
pdf('filename.pdf')
  print(p)
dev.off()
```


## Häufige Fehler in der letzten Stunde
1. Pakete nicht installiert
* erst mit library(Paketname) überprüfen ob die Pakete installiert sind, sonst mit dem ersten Abschnitt des map_de.R scriptes nochmal installieren.
2. Datei nicht gefunden
* **keine Umlaute oder Leerzeichen im Verzeichnis angeben**
* wenn der Dateiname in einer Variablen gespeichert ist, lassen Sie sich den Namen in der Konsole ausgeben
* kopieren sie die Datei in einen Texteditor, damit der pfad angezeigt wird
* list.files('Verzeichnis') listet die Dateien in einem Verzeichnis
3. Wenn Sie einen Fehler in einer Variablen bemerken und etwas im Skript ändern starten Sie im Skript in der Zeile in der diese Variable das erste mal auftaucht.
4. Zwischenschritte in der Konsole ausgeben

