---
title: "Fernerkundung globale Ökologie: 5. Feuer"
author: "[Lasslop](mailto:gitta.lasslop@senckenberg.de)/[Werner](mailto:christian.werner@senckenberg.de)"
classoption: a4paper
#lang: de-DE
bibliography: literatur.bib
output:
#  tufte::tufte_handout:
   pdf_document:
##    latex_engine: xelatex
 #   fig_caption: yes
#    includes:
#      in_header: styles.tex
##    toc: true
    highlight: default
---
# Evaluierung
18.06.2019, 10:00 - 12:00 Uhr

http://r.sd.uni-frankfurt.de/465dc250

# Überblick

Wir benutzen heute den burned area Datensatz mit dem MODIS Kürzel [MCD64A1](https://lpdaac.usgs.gov/products/mcd64a1v006/). 
Der monatliche Datensatz beinhaltet für jede Gridzelle den "Burn day of year" mit 500m räumlicher Auflösung. Unsere Daten wurden schon etwas weiterprozessiert. Die Daten sind aggregiert auf 0.045° und enthalten nur noch die Information wie groß der Anteil der verbrannten Fläche in der gesamten Gridzelle in dem entsprechenden Monat war.
Zur Analyse der Daten nehmen wir noch den Landcover Datensatz sowie einen Niederschlagsdatensatz hinzu. Wir wollen zunächst einen Eindruck über die räumliche Verteilung von verbrannter Fläche, Landbedeckungstypen und Niederschlag bekommen.
Dann wollen wir heute analysieren ob wir für unterschiedliche Vegetations- oder Oberflächenbedeckungstypen eine andere Feuersaisonalität finden. Zum Beispiel könnte man erwarten dass in anthropogen genutzten Flächen die Saisonalität weniger durch die klimatischen Bedingungen bestimmt wird oder dass bewaldete Flächen im Vergleich zu Wiesen oder Savannen länger brauchen um auszutrocknen. Daher werden wir für die verschiedenen Landbedeckungsklassen die Saisonalität der verbrannten Fläche mit der des Niederschlags vergleichen.

## Initialisieren
Kopieren sie sich die Daten vom T-Laufwerk.
Laden der benötigten Pakete, sowie setzen des Arbeitsverzeichnisses.

```{r}
library(raster)
library(ggplot2)
library(reshape2)
```
```{r, echo=FALSE}
setwd('/home/gitta/R/Lehre/FE_OEKOLOGIE/fe_oekologie_2019/handouts/')
```

```{r, eval=FALSE}
setwd('S:/FGOE')
```

## Einlesen der Daten
Als erstes müssen wir die Daten einlesen und kombinieren.
Welche Schritte sind dafür notwendig?

Welche Funktionen stehen Ihnen zum Einlesen, aggregieren und kombiniern der Daten zur Verfügung? Die Niederschlagsdatei und die Datei für die verbrannte Fläche enthalten mehrere Bänder (eines für jeden Zeitschritt), welche Funktion muss daher zum Lesen der Daten verwendet werden? Welche Schritte sind notwendig um die Daten auf die gleich Auflösung zu bringen? Für die Landbedeckungsklassen benutzen wir wieder den Modalwert um zu aggregieren. Für die anderen Datensätze gegebenenfalls die Funktion `resample()`.

```{r, eval=FALSE}
BF <-
LC <-
Precip <-

Mode <- function(x, ...) {
  ux <- unique(x)
  ux[which.max(tabulate(match(x, ux)))]
}

LCLR <- aggregate()
```

Nachdem wir die Daten auf die gleiche Auflösung gebracht haben wollen wir zunächst überprüfen ob die Daten sinnvoll aussehen, damit wir ausschließen können dass beim Einlesen ein Fehler passiert ist.
Erstellen Sie als erstes jeweils eine Karte mit der mittleren jährlichen verbrannten Fläche, dem Jahresniederschlag und der Landbedeckung mit `ggplot`. Benutzen Sie die Funktion `overlay` um über die layer zu mitteln oder zu summieren. Da in einigen Monaten für die verbrannte Fläche Fehlwerte enthalten sind, müssen wir diese beim Mitteln ausschließen. Wir benutzen eine selbstgeschriebene Funktion in der der Parameter `na.rm` an die Funktion `mean` übergeben wird.

```{r, eval=FALSE}
mean.na <- function(data){
  result=mean(data,na.rm=T)
  return(result)
}
BFmean=overlay()
Precipmean=overlay()
```

Wie müssen Sie die `raster`-Objekte umwandeln um die Daten mit `ggplot` abbilden zu können? Erstellen Sie die folgenden Abbildungen.

```{r, eval=FALSE}

p <- ggplot(data=??, aes(??))
p <- p + geom_raster(??)
```

```{r,echo=FALSE}
sum.na <- function(data){
  result=sum(data,na.rm=T)
  return(result)
}
mean.na <- function(data){
  result=mean(data,na.rm=T)
  return(result)
}
BF=stack('data/Feuer/BF/BF_MCD64A1_Africa_2014_2016_monthly_WGS84_045.tif')
valid_range <- c(0, 253)
LC=raster('data/Feuer/LC/LC_MCD12Q1v006_Band_3_LAI_Africa_2017_WGS84_0045.tif')
LC=crop(LC,BF)
LC[LC < valid_range[1]] = NA
LC[LC > valid_range[2]] = NA
Mode <- function(x, ...) {
  ux <- unique(x)
  ux[which.max(tabulate(match(x, ux)))]
}
LCLR=aggregate(LC,fac=10,fun=Mode)  
BF=resample(BF,LCLR)
Precip=stack('data/Feuer/P/AFwc2.0_30s_prec.tif')
Precip=crop(Precip,BF)
Precip=resample(Precip,BF)
Precipmean=overlay(Precip,fun=sum)
BFmean=overlay(BF,fun=mean.na)*12
dfPrecipmean=as.data.frame(rasterToPoints(Precipmean))
names(dfPrecipmean)=c('x','y','Precipitation')
dfLC=as.data.frame(rasterToPoints(LCLR))
names(dfLC)=c('x','y','id')
LCTtable=read.table('data/Feuer/LC/LCT3Lookuptable.txt',header=T)
dfLCT=merge(LCTtable,dfLC,by='id')
dfBFmean=as.data.frame(rasterToPoints(BFmean))
names(dfBFmean)=c('x','y','BF')
dataDF=merge(dfBFmean,dfPrecipmean,by=c('x','y'),all=TRUE)
dataDF=merge(dataDF,dfLCT,by=c('x','y'),all=TRUE)
# plots der Karten

p<-ggplot(data=dataDF,aes(x=x,y=y,fill=name))
p=p+geom_raster()+coord_fixed()
p
```

```{r,echo=FALSE}

p<-ggplot(data=dataDF,aes(x=x,y=y,fill=BF))
p=p+geom_raster()+coord_fixed()
p
```

```{r,echo=FALSE}

p<-ggplot(data=dataDF,aes(x=x,y=y,fill=Precipitation))
p=p+geom_raster()+coord_fixed()
p
```

---------------------------------------------------------
***Aufgabe***

Passen Sie, wenn Sie Zeit haben, die Farbskala an.

---------------------------------------------------------


## Saisonalität der verbrannten Fläche
Die Niederschlagsdaten sind bereits über 30 Jahre gemittelte Monatswerte. Die Daten der verbrannten Fläche sind auch monatlich allerdings über drei Jahre fortlaufend. Es müssen daher erst noch Monatsmittel über die drei Jahre berechnet werden (Mittelwert für Jan., Feb., März, etc.). Mit `subset` können wir auf einzelne Layer zugreifen. Ergänzen Sie die folgende Schleife um die Monatsmittel über die drei Jahre zu berechnen .
```{r, eval=FALSE}

BFmonthly=list()
for (i in ??){
  All3months=subset(BF,c(i,i+12,i+24))
  BFmonthly[i]=overlay(All3months,fun=mean.na)
}
BFmonthly=stack(BFmonthly)
```

Wie hoch ist die verbrannte Fläche? Berechnen Sie die monatliche verbrannte Fläche für die gesammte Region und stellen Sie sie in einem Säulendiagramm (`geom_col`) dar. Berücksichtigen Sie dafür die räumliche Auflösung, über die Sie die Größe einer Gridzelle erhalten. Gehen Sie davon aus das 1km 0.01° entspricht.
```{r, eval=FALSE}


p <- ggplot(data=??, aes(??))
p <- p + geom_col(??)
```

Speichern Sie die Abbildung in eine PDF-Datei.

```{r, echo=FALSE,warning=FALSE}
BFmonthly=list()
for (i in 1:12){
  BFmonthly[i]=overlay(subset(BF,c(i,i+12,i+24)),fun=mean.na)
}
BFmonthly=stack(BFmonthly)

MonthlyBA=data.frame(Months=1:12,BA=cellStats(BFmonthly*20.25,stat =sum))
p=ggplot(data=MonthlyBA,aes(x=Months,y=BA))
p=p+geom_col()
p

```


## Kombinieren der monatlichen Daten
Um die Saisonalität von verbrannter Fläche und Niederschlag getrennt nach den Bedeckungsklassen darzustellen, müssen wir zunächst die monatlichen Rasterdaten in einen data.frame umwandeln und kombinieren. Bei der Kombination von Niederschlag und verbrannter Fläche müssen wir nun nicht nur die geographischen Koordinaten, sondern auch den Zeitpunkt berücksichtigen.

```{r}
# umwandeln in data.frame
DFBFmonthly=as.data.frame(rasterToPoints(BFmonthly))
# umbenennen der Spalten
names(DFBFmonthly)=c('x','y',1:12)
# das gleich für den Niederschlag
DFPrecipMonthly=as.data.frame(rasterToPoints(Precip))
names(DFPrecipMonthly)=c('x','y',1:12)

#Anstatt einzelner Spalten für jeden Monat wollen wir eine Spalte, in der der Monat angegeben wird.
DFPrecipMonthly=melt(DFPrecipMonthly,id.vars=c('x','y'))
names(DFPrecipMonthly)=c('x','y','Month','Precipitation')
DFBFmonthly=melt(DFBFmonthly,id.vars=c('x','y'))
names(DFBFmonthly)=c('x','y','Month','BF')

# Kombination von BF und Niederschlag
DFmonthly=merge(DFBFmonthly,DFPrecipMonthly,by=c('x','y','Month'))
DFmonthly=merge(DFmonthly,dfLCT,by=c('x','y'))

# Mittelwerte für jeden Monat und jeden Landbedeckungstyp (name)
DFmonthlyagg = aggregate( . ~ name+Month, FUN=mean.na, data=DFmonthly)
DFmonthlyagg$Mon = as.numeric(DFmonthlyagg$Month)

```

```{r, echo=FALSE}
p=ggplot(data=DFmonthlyagg,aes(x=Mon))
p= p+facet_wrap(.~name)
p=p+geom_line(aes(y=Precipitation,colour='Precip'))
p=p+geom_line(aes(y=BF*2000,colour='BF'))
p <- p + scale_y_continuous(sec.axis = sec_axis(~./2000, name = "Burned Fraction"))
p <- p + scale_colour_manual(values = c( "red","black"))
p

```

Erweitern Sie den folgenden Code. Um eine zweite y-Achse mit der verbrannten Fläche hinzuzufügen skalieren wir die Variable BF so dass Sie in einen ähnlichen Wertebereich wie der Niederschlag ist und fügen dann eine entsprechend skalierte y-Achse hinzu (`sec.axis`).

```{r, eval=FALSE}
p=ggplot(??,aes(x=Mon))
p= p+facet_wrap(??)
p=p+geom_line(aes(y=Precipitation,colour='Precip'))
p=p+geom_line(aes(y=BF*2500,colour='BF'))
p <- p + scale_y_continuous(sec.axis = sec_axis(~./2500, name = "Burned Fraction [%]"))
p <- p + scale_colour_manual(values = c( "red","black"))
p

```

Da diesmal die Farbgebung der Linien verschiedene Spalten aus dem Data.frame unterscheidet, müssen wir die Linien jeweils mit `geom_line` hinzufügen. In dem Aufruf von `geom_line` übergeben wir, wie die Farbe in der Legende beschriftet werden soll (z.B. colour='BF'). 

--------------------------------------------------------------
***Aufgabe***

Die Abbildung für Shrubs sieht etwas verdächtig aus. Finden Sie heraus wieso.

--------------------------------------------------------------