---
title: "Fernerkundung globale Ökologie: R Einführung"
author: "[Steinkamp](mailto:joerg.steinkamp@senckenberg.de)/[Werner](mailto:christian.werner@senckenberg.de)"
classoption: a4paper
#lang: de-DE
output:
  pdf_document:
##    toc: true
    highlight: default
---
Hilfe in R
=====================
Aufruf aus der R Konsole
---------------------
* ?\<Befehl\> zeigt Hilfe für ein bekanntes Kommando an
* ??\<Schlagwort\> zeigt Befehle und Bibliotheken an, in deren Hilfeseite das Schlagwort vorkommt.

Internet Suchmaschine
---------------------
[R] was-ich-wissen-will


R als Taschenrechner
=====================

```{r}
1 + 1
73579 * 34684434
sin(pi / 4)
1 / sqrt(2)
```
**In R, wie in allen Programmiersprachen wird der Punkt als Dezimaltrennzeichen benutzt.**

-------------------------------------
**Aufgabe**

Wofür steht "e+12" hinter einer Zahl?
-------------------------------------

Was sind Variablen?
====================

Variablen speichern Werte, die wir ihnen zuweisen. In R funktioniert das
durch die Zeichen "=" und "<-", wobei "<-" bevorzugt werden sollte, wenn
Variablen definiert werden. "<-" definiert immer eine neue Variable und
sollte nicht zur Parameterzuweisung beim Funktionsaufruf verwendet werden.
Der Operator mit "<-" wird zuerst ausgewertet (hat die höhere Priorität/Präzedenz). 

Mit diesen Variablen kann man dann weiter rechnen, oder sie verändern.

Variablen werden in der Regel klein geschrieben. Variablen, die nicht mehr
verändert werden, heißen Konstanten. Diese beginnen hier mit einem kleinem k.
Es sollten möglichst selbsterklärende Namen für Variablen gewählt werden bzw.
aus dem Kontext sollte sich erschließen, was sie bedeuten. Variablennamen können
auch aus mehreren Wörtern zusammengesetzt sein. So kann zum Beispiel "dozentenNamen",
"dozenten.namen" oder "dozenten_namen" in R benutzt werden, wobei wir bei
erster Konvention bleiben. Unter R ist es eigentlich Standard mit "." zu trennen.
Aber Vorsicht, in den meisten anderen Sprachen wie C, C++ und Python hat der Punkt eine besondere
Bedeutung! Beim Benennen der Variablen sollte man möglichst konsistent sein und
wenn verkürzte Variablennamen verwendet werden, sollten sie in Kommentaren erklärt
werden, falls sich der Zusammenhang nicht von alleine erschließt.

```{r}
dozentenNamen <- "Steinkamp/Werner"
dozentenNamen
```

```{r}
x <- 56
y <- 8
ergebnis <- x / y
ergebnis
i <- 1
i = i + 1
i
```

Was für Variablen gibt es?
===========================

Nulldimensionale Variablen
--------------------------

Atomare Variablen sind die einfachsten. Alle anderen weiteren sind aus ihnen aufgebaut.
Es gibt verschiedene Typen von Werten, die in Variablen gespeichert werden dürfen:

* Boolean: 0 oder 1 bzw. FALSE oder TRUE
* Numerisch: ganze Zahl heißt "integer" (z.B. -1, 0 oder 1); Fließkommazahl heißt
  "float" oder "double" (z.B. 3.1415 oder 2.9979e8)
* String: Zeichenfolge

Eindimensionale Variablen
--------------------------

Vektor

```{r}
x <- c(1, 2, 3, 4, 5, 6, 7, 8, 9, 10, 11, 12, 13)
```
wobei "c" für "combine" steht. Einfacher:
```{r}
x <- 1:13
x / 2 + 1
```

Zweidimensionale Variablen
---------------------------

* **Matrix** mit dem Schema: matrix(Werte, Zahl der Reihen, Zahl der Spalten)"
```{r}
matrix(1:12, 3, 4)
```

* **Dataframe** mit dem Schema: data.frame(Spalte1=Werte1, Spalte2=Werte2, ...), wobei "Werte1" 
und "Werte2" die gleiche Länge haben müssen bzw. ein Vielfaches des jeweils anderen sein müssen.
Im Gegensatz zu einer Matrix kann ein data.frame aus Spalten mit unterschiedlichen Variablentypen 
aufgebaut sein.

```{r}
data.frame(x=1:3, y=4:6, z=letters[1:3])
```

Umwandeln von Matrizen in data.frames und umgekehrt erfolgt mit
```{r}
x <- data.frame(x=1:5, y=6:10)
y <- as.matrix(x)
x <- as.data.frame(y)
x
y
```

Mehrdimensionale Variablen
--------------------------

* **Array** mit dem Schema: array(Werte, Dimensionen)
```{r}
array(1:(2 * 3 * 4), c(3, 4, 2))
```

Faktoren
---------

```{r}
x <- c("abc", "klm", "def", "hij", "abc", "hij")
str(x)
y <- as.factor(x)
str(y)
as.numeric(y)
```

Funktionen
----------

Komplizierte Berechnungen oder Schritte, die mehrmals durchgeführt werden, sollten in Funktionen gesteckt werden, der sogenannte Parameter übergeben werden. Diesen Parametern können auch Standardwerte übergeben werden, die bei Bedarf verändert werden können.

```{r}
quadratFunktion <- function(x, a=1, b=0, c=0) {
  y <- a * x^2 + b * x + c
  return(y)
}

quadratFunktion(-3:3)
quadratFunktion(-3:3, c=-5)
```

Klassen
--------

Noch komplexere Strukturen, die ebenfalls aus den vorangegangenen Typen
aufgebaut sind (werden von uns in diesem Kurs nicht explizit genutzt).

Reservierte Wörter
-------------------

Die folgenden Wörter dürfen nicht als Variablennamen verwendet werden da sie
Teil der Sprache R sind!

* if, else, repeat, while, function, for, in, next, break
* TRUE, FALSE, NULL, Inf, NaN, NA 
* und noch ein paar exotische mehr

Es ist ebenfalls nicht sinnvoll T und F als Namen für Variablen zu nehmen,
da dies Kurzformen für TRUE und FALSE sind und zu schwer auffindbaren Fehlern führt.

Klammern
=========

Befehle: ()
------------
Parameter werden in Klammern an Befehle übergeben. Dies kann entweder mit
"Parameter=Wert" passieren, oder ohne "Parameter=", dann muss aber die vom 
Befehl erwartete Reihenfolge eingehalten werden. Zwischen dem Befehl und der
öffnenden Klammer darf **kein** Leerzeichen stehen. Siehe auch schon obere
Beispiele.

```{r}
set.seed(12345)
rnorm(n=5, mean=2, sd=0.5)
set.seed(12345)
rnorm(5, 2, 0.5)
```

Indexierung: []
----------------
Mit den eckigen Klammern können bestimmte Elemente in einer mehrdimensionalen Variablen
A angesprochen werden. Hierbei können eine mehrdimensionale Variablen B verwendet werden
oder für jede Dimension eine eindimesionale Variable C. Diese müssen dann aber exakt den
Dimensionen der Variablen A entsprechen bzw. ein mehrmaliges aneinander hängen muss der
Dimension von A entsprechen.

```{r}
x <- array(1:(3 * 4 * 5), c(3, 4, 5))
x[1, 1, 1]
x[2, 1, 1]
x[1:3, 4, 5]
```
Blöcke: \{\}
-----------
Die geschweiften Klammern werden benötigt, wenn Code nur unter bestimmten Bedingungen
ausgeführt bzw. wiederholt werden soll, oder um Funktionen zu definieren. Es ist Konvention,
aber nicht zwingend erforderlich den Code innerhalb gescweifter Klammern einzurücken, um
das Programm besser lesbar zu machen.

```{r}
for (i in 1:3) {
  message(i)
}
if (1 + 1 == 3) {
  message("Richtig")
} else {
  message("Falsch")
}
```

R und Statistik
================
R wurde als Statistik-Sprache entwickelt und deckt somit so ziemlich alle Probleme und Lösungen
ab. Hier einige wenige der gebräuchlisten Funktionen, die für statistische Auswertungen gebraucht werden:

* rnorm()
* sample()
* hist()
* boxplot()
* plot()
* lm()
* image()

Schauen Sie sich die Hilfeseiten an (siehe Abschnitt Hilfe etwas weiter unten) und nutzen Sie das bisher
gelernte, um mit den Befehlen zu spielen und sie auszuprobieren.

Bedingungen
============

Das englische "if" (falls) wird zur Überprüfung von Bedingungen gebraucht, um Befehle nur
unter diesen Umständen auszuführen. Wenn die Bedingung nicht erfüllt ist, können weitere
abgefragt werden ("else if", ansonsten wenn) bzw. nur "else" (ansonsten):

```{r, eval=FALSE}
a <- 1
b <- 2
c <- 2
if (a < b) print("ok")
if (a > b) {
  print("falsch")  
} else if (a == b) {
  print("auch falsch")
} else {
  print("ok")
}

if (a < b && b == c) print("ok")
```

Schleifen
==========

Die "for" Schleife haben Sie weiter oben schon gesehen. Dann gibt
es noch die "while" Schleife, wobei hier Vorsicht geboten ist, nicht
eine Endlosschleife zu erzeugen. Eine "while" Schleife wird so lange
ausgeführt bis die Abbruchbedingung wahr ist:

```{r, eval=FALSE}
i <- 0
while(i < 3) {
  print(i)
  i = i + 1
}
```

Externe Befehle laden
======================

* library()
* require()

Wichtige Befehle
=================

* apply()
* R Befehl abbrechen: Escape-Taste ("Esc") drücken, z.B. wenn in einer Endlosschleife.

Informationen über Variablen
-----------------------------

* print(), message()
* exists("\<Name\>")
* str()
* ncol(), nrow(), dim()
* head(), tail()
* summary()
* ls()
