---
title: "Fernerkundung globale Ökologie: R Einführung Teil 2"
output:
  pdf_document:
##    toc: true
##    highlight: default
    number_sections: true
---

```{r setup, include=FALSE}
knitr::opts_chunk$set(echo = TRUE)
```


# Übersicht

Nach der Einführung in das Programmieren im Allgemeinen und die Syntax von R in der ersten Sitzung, wird die zweite Einführung etwas spezifischer. Wir werden:

1) Eine Ordnerstruktur erstellen, die wir für den Rest des Kurses beibehalten werden. Dies soll das Auffinden von Dateien und die Angabe in Skripten wo sich die benötigten Dateien befinden erleichtern.

2) Daten aus verschiedenen Dateien einlesen.

3) Üben wie man den Überblick darüber behält was in einem R skript passiert und welchen Daten in den einzelnen Variablen abgespeichert sind.

4) Abbildungen mit Hilfe der `plot()` Funktion erstellen.

# Ordnerstruktur

Um Daten einlesen zu können muss irgendwie angegeben werden wo sich die Datei befindet. Das passiert mit der Angabe des Pfades. Der Pfad kann absolut (z.b. `S:/Users/MeinPfad/data`) oder relativ angegeben werden (`data/ersteDaten.txt`). Für Schwierigkeiten sorgen hierbei oft Pfade mit Umlauten oder Leerzeichen. 

-------------------------------------
**Sehr wichtiger Hinweis**

Vermeiden Sie Pfadangaben mit Leerzeichen oder Umlauten!
-------------------------------------

Erstellen Sie nun auf einem Laufwerk, das nicht gelöscht wird ein Arbeitsverzeichnis für den Kurs. Im Kurs werden wir von nun an immer das Arbeitsverzeichnis auf diesen Ordner setzen und können dann mit relativen Pfadangaben arbeiten. In diesem Verzeichnis legen Sie einen Ordner "data" und einen Ordner "plots" an. Alle Daten die wir benutzen werden wir im ordner "data" abspeichern, alle Abbildungen die wir erstellen im Ordner "plots". Um am Ende nicht die Übersicht zu verlieren werden wir noch Unterverzeichnisse für die einzelnen Stunden erstellen. Für heute also noch einen ordner "intro2" innerhalb der Ordner "data" und "plots". 
Wir setzen nun das Arbeitsverzeichnis mit der Funktion `setwd()` (set working directory). Der Pfad muss in Anführungszeichen übergeben werden (einfach '  oder doppelt "). Dadurch bekommt der Pfad den Datentyp "character". 

-------------------------------------
**Achtung**

Den Pfad müssen Sie entsprechend anpassen.
-------------------------------------

```{r}
setwd('/home/gitta/R/Lehre/FE_OEKOLOGIE/fe_oekologie_2019/handouts/')
#setwd('/Users/cwerner/iCloud/2019/teaching/gu_fe_oek/fe_oekologie/handouts')
```
Wir wollen die folgende Struktur im Kurs verwenden:
```
coursedir
   +- data/lesson/region
   +- plots/lesson (names: hw_ for homework)
   +- script<1, …>.R (all scripts etc.) 
   +- fe_functions.R (helper script)
```

Ordner können über den Dateimanager (Windows-Explorer) oder auch mit R erzeugt werden:

```{r, eval=FALSE}
dir.create('data')
dir.create('plots')
dir.create('data/intro2')
dir.create('plots/intro2')
```
Bestehen die Ordner bereits, wird eine Warnung ausgegeben. Die erstellten Ordner können mit `list.files()` überprüft werden.


# Einlesen von Daten und einfache Abbildungen

## Textdateien
Bei kleinen Datenmengen können Daten in Textdateien abgespeichert werden. Diese sind dann häufig angeordnet wie eine Tabelle. Diese Tabelle kann Zeilennamen und Spaltennamen besitzen, oder es können auch nur die Werte abgespeichert sein. Die Abgrenzung zwischen den Zeilen wird automatisch erkannt, da der Zeilenumbruch in Dateien klar definiert ist. Die Abgrenzung zwischen Spalten ist nicht klar definiert, hierfür kommen verschiedene Zeichen in Frage. Z.B. können die Spalten durch ein Komma (csv Dateien: comma separated values), ein Leerzeichen, ein Semikolon oder ein Tab getrennt sein. Dieses Trennzeichen muss evtl. beim Einlesen der Daten mitangegeben werden. Zum Einlesen von Textdateien bietet die Funktion `read.table()` Möglichkeiten solche Parameter anzugeben. Wir lesen nun die erste Datei ein (Wetterdaten vom Flughafen Frankfurt). Laden Sie hierfür die Daten für heute herunter und speichern sie in dem Ordner "data/intro2".
Wir versuchen die Datei zu lesen und in die Variable Daten abzuspeichern.
```{r}
Daten=read.table('data/intro2/ErsteDaten.txt')
```
Wir schauen nun was R gelesen und abgespeichert hat. Wir benutzen die Funktion `class()` um den Datentyp abzufragen und erhalten detailliertere Informationen zu den eingelesenen Werten mit der Funktion `summary()`. Dieser Befehl liefert eine deskriptive Statistik für die einzelnen Spalten.
```{r}
class(Daten)
summary(Daten)
class(Daten$V2)
```
Die Daten wurden in einem data.frame namens "Daten" abgespeichert.
Die einzelnen Spalten in der Tabelle sind erkannt worden, jedoch hat R nicht erkannt dass die erste Zeile die Namen der Spalten beinhaltet. Alle Variablen werden als Faktoren interpretiert und die Spalten bekommen noch zusätzliche Namen (z.B. V2) Über die Hilfe der Funktion können wir herausfinden wie wir R mitteilen können dass die Spaltennamen bereits in der Datei enthalten sind.
```{r}
?read.table
```
Der Default Wert (Standardwert) für den Parameter "header" ist FALSE, diesen setzen wir jetzt beim Funktionsaufruf auf TRUE.
```{r}
Daten=read.table('data/intro2/ErsteDaten.txt',header=TRUE)
summary(Daten)
class(Daten$Tmin)
```
R benennt nun die Spalten entsprechend der Information in der Datei und erkennt die die numerischen Daten richtig.
Wir haben nun noch zwei weitere Dateien mit den gleichen Daten aber etwas anderem Format. Diese wollen wir nun auch richtig einlesen und müssen dafür den Aufruf der Funktion `read.table()` etwas anpassen. Die erste Datei enthält als Trennzeichen ein Semikolon. Bei der zweiten Datei ist noch eine zusätzliche Zeile mit Beschreibung der Daten vorangestellt. Versuchen Sie zunächste die Dateien ohne gesetzte Parameter einzulesen und überprüfen Sie das Ergebnis. Dann mit den folgenden Anpassungen.
```{r,eval=FALSE}
Daten=read.table('data/intro2/ErsteDatenc.txt')
summary(Daten)
Daten=read.table('data/intro2/ErsteDatencR.txt')
summary(Daten)
Daten=read.table('data/intro2/ErsteDatenc.txt',header=TRUE,sep=';')
summary(Daten)
Daten=read.table('data/intro2/ErsteDatencR.txt',header=TRUE,sep=';',skip=1)
summary(Daten)
```

## Einfache Abbildungen

Wir können nun mit Hilfe einfacher Punktabbildungen prüfen ob die Werte plausibel sind. Dafür verwenden wir die Funktion `plot()` und übergeben das Datum als x Wert und eine der anderen Spalten als y Wert. Wir wandeln dafür das Datum, welches momentan als einfache Zeichenfolge gespeichert ist, mit dem Befehl `as.POSIXct.Date()` noch in einen Datums/ Zeit-Datentyp um. Dieser Datentyp ermöglicht es mit Datumsangaben zu rechnen bzw. diese in Abbildungen sinnvoll zu skalieren (Tage, Wochen, Monate, ...).

```{r}
Daten$Datum=as.POSIXct.Date(Daten$Datum)
plot(Daten$Datum, Daten$Tmin)
hist(Daten$Tmin)
```

Die Minimumtemperatur schwankte zwischen 2 und  -10°C im Januar. Kein Wert ist besonders auffällig. Überprüfen Sie nun die anderen Parameter.

```{r, eval=FALSE}
plot(Daten$Datum, Daten$Tmax)
plot(Daten$Datum, Daten$P)
plot(Daten$Datum, Daten$Sun)
plot(Daten$Datum, Daten$windmax)
plot(Daten$Datum, Daten$snow)
```

Sie könne auch den Zusammenhang zwischen zwei Variablen, z.B. maximumale und minimale Temperatur überprüfen indem Sie die eine als x, die andere als y Wert übergeben (ein sogennanter "scatter plot").
```{r}
plot(Daten$Tmax, Daten$Tmin)
```

Die Funktion `plot()` ist für verschiedene Datentypen definiert. Sobald kompliziertere Abbildungen erstellt werden sollen stößt man mit dieser Funktion aber auch an Grenzen oder es wird sehr aufwändig. Wir werden deswegen später das Paket [*ggplot2*](https://ggplot2.tidyverse.org) benutzen.

## Einlesen räumlicher Daten aus .tif Dateien
Die räumlichen Daten sind als .tif Datei abgespeichert. Um diese einfach einzulesen benutzen wir das Paket raster. Dieses muss erst installiert und dann geladen werden. Durch die Installation wird es auf dem Rechner verfügbar, allerdings muss das Paket nach jedem Neustart neu geladen werden. Eventuell werden beim Installieren noch andere Pakete mitinstalliert, die auch benötigt werden.

```{r, eval=FALSE}
install.packages(raster)
```
```{r}
library(raster)

```
-------------------------------------
**Achtung**

Das Laden eines Paketes und die Installation wird von Ausgaben in der Konsole in roter Farbe dokumentiert. Dies ist passiert auch wenn keine Fehler auftreten. Ein Fehler wird durch den Begriff "Error" deutlich gemacht.
-------------------------------------


Die Daten sollten im Ordner `data/intro2/Alaska` liegen. Dann können wir die Funktion `raster()` benutzen um die erste Datei zu lesen.

```{r}
LandCover=raster('data/intro2/Alaska/MCD12Q1_2001-01-01.Land_Cover_Type_1.tif')
LandCover
```
Die Daten sind nun in der Variablen LandCover abgelegt und diese Variable gehört zur Datenklasse RasterLayer. 
Das Eingeben des Variablennames in der Konsole gibt hier einige Informationen über den Datensatz aus. Die Funktion summary hilft bei raster Datenobjekten nicht viel weiter. In einem RasterLayer sind bereits einige sehr nützliche Informationen gespeichert und werden direkt in der Konsole ausgegeben. Wir können wieder die `plot()` Funktion benutzen um die Daten zu visualisieren.
```{r}
plot(LandCover)
hist(LandCover)
```

Die Karte und die Verteilung sehen etwas seltsam aus. Der Wert 255 ist in diesem Datensatz benutzt worden um Gridzellen ohne Information zu kennzeichnen (missing values). R hat dies nicht selbst erkannt, aber die Werte können einfach auf NA gesetzt werden.
```{r}
LandCover[LandCover == 255] <- NA
```

Wir überprüfen wieder das Ergebnis:
```{r}
plot(LandCover)
hist(LandCover)
```

Im nächsten Schritt wollen wir die Landbedeckung mehrerer Jahre einlesen und zwar aller Dateien die in diesem Verzeichnis verfügbar sind:
```{r}
files=list.files('data/intro2/Alaska/')
LandCover=stack(paste0('data/intro2/Alaska/',files))
is.na(LandCover)=LandCover==255
LandCover
plot(LandCover)
```
Jetzt haben wir eine Variable mit 5 Schichten (layers), jedes layer beinhaltet die Landbedeckung eines bestimmten Jahres.
Auf die einzelnen Layer kann mit der Funktion subset zugeriffen werden. Wir wollen nun jedes Layer einzeln plotten und in einer .png Datei abspeichern. Hier ist das Beispiel wie es für das erste Jahr funktioniert.

```{r}
LC1=subset(LandCover,1)
png('plots/intro2/LC1.png')
plot(LC1)
dev.off()
```
Mit dem `png()` Aufruf wird die Abbildung in eine Datei umgeleitet.
Wichtig ist dass nach dem plot Befehl noch der Befehl `dev.off()` erfolgt, damit die Datei, die mit dem `png()` Aufruf geöffnet wurde wieder geschlossen und das schreiben beendet wird. Danach werden Abbildungen wieder im "Plots"-Fenster in Rstudio angezeigt.
Verwenden Sie nun eine for-Schleife um alle Jahre zu plotten. Dafür können Sie den folgenden code erweitern. Die Fragezeichen zeigen Ihnen an welchen Stellen Sie etwas ändern müssen.

```{r, eval=FALSE}
n=??
for (i in 1:n){
  LC=subset(LandCover,??)
  png(paste0('plots/intro2/LC',?,'.png'))
  plot(LC)
  dev.off()
}
```

# Zusammenfassung

* Beim **Lesen von Textdateien** können verschiedene Parameter übergeben werden, die die Struktur der Datei (Header, Trennzeichen) definieren.

* Nach dem Einlesen sollten die **Eigenschaften der Daten** z.B. mit `summary()`, `dim()`, `class()`, überprüft werden. 

* **Einfache Abbildungen** helfen schnell zu überprüfen ob beim Lesen der Daten alles geklappt hat und die Daten keine groben Fehler enthalten. Dafür gibt es die Funktion `plot()`. 

* Zum **Lesen von räumlichen Daten** aus .tif Dateien verwenden wir das Paket "raster". Einzelne Dateien können mit der Funktion `raster()` gelesen werden, mehrere Dateien mit der Funktion `stack()`. Die Daten der einzelnen Dateien sind dann in den Layern des RasterStack (Stapel) zu finden. Die Funktion `plot()` kann auch auf diese raster Objekte angewendet werden. Die Informationen über das Raster Objekt werden in der Konsole ausgegeben wenn man den Variablennamen gefolgt von Enter dort eingibt.

* Mit der Funktion `png()` können Abbildungen in **png-Dateien abgespeichert** werden. Die Datei muss mit dem Befehl `dev.off()` wieder geschlossen werden.
