---
title: "Fernerkundung globale Ökologie: R Einführung Teil 2"
output:
  pdf_document:
##    toc: true
##    highlight: default
    number_sections: true
---

```{r setup, include=FALSE}
knitr::opts_chunk$set(echo = TRUE)
```


# Überblick

Nach der Einführung in das Programmieren im Allgemeinen und die Syntax von R in der ersten Sitzung, wird die zweite Einführung etwas spezifischer. Wir werden:

1) Eine Ordnerstruktur erstellen, die wir für den Rest des Kurses beibehalten werden. Dies soll das Auffinden von Dateien und die Angabe in Skripten wo sich die benötigten Dateien befinden erleichtern.

2) Daten aus verschiedenen Dateien einlesen.

3) Üben wie man den Überblick darüber behält was in einem R skript passiert und welche Daten in den einzelnen Variablen abgespeichert sind.

4) Abbildungen mit Hilfe der `plot()` Funktion erstellen.

5) Erste Funktionen schreiben. Funktionen bieten eine Möglichkeit code immer wieder zu verwenden ohne ihn anpassen zu müssen und sind eine gute Möglichkeit effizienter zu programmieren.

# Ordnerstruktur

Um Daten einlesen zu können muss irgendwie angegeben werden wo sich die Datei befindet. Das passiert mit der Angabe des Pfades. Der Pfad kann absolut (z.b. `C:/Users/MeinPfad/data/ersteDaten.txt`) oder relativ zum aktuellen Arbeitsverzeichnis angegeben werden (`data/ersteDaten.txt`). Die absoluten Pfade beginnen unter Windows mit der Angabe der Festplattenpartition ('C:'), unter Linux mit einem Schrägstrich ('/'). Für Schwierigkeiten bei der Pfadangaben sorgen oft Pfade mit Umlauten oder Leerzeichen. 

-------------------------------------
**Sehr wichtiger Hinweis**

Vermeiden Sie Pfadangaben mit Leerzeichen oder Umlauten!
-------------------------------------

Erstellen Sie nun auf einem Laufwerk, das nicht gelöscht wird ein Verzeichnis für den Kurs. Im Kurs werden wir von nun an immer das Arbeitsverzeichnis auf diesen Ordner setzen und können dann mit relativen Pfadangaben arbeiten.  
Wir setzen nun das Arbeitsverzeichnis mit der Funktion `setwd()` (set working directory). Der Pfad muss in Anführungszeichen übergeben werden (einfach '  oder doppelt "). Dadurch bekommt der Pfad den Datentyp "character". Der Ordner auf den wir das Arbeitsverzeichnis setzen wollen muss bereits existieren.

-------------------------------------
**Achtung**

Den Pfad müssen Sie entsprechend anpassen.
-------------------------------------

```{r,echo=FALSE}
setwd('/home/gitta/R/Lehre/FE_OEKOLOGIE/fe_oekologie_2020/handouts/')
```
```{r,eval=FALSE}
setwd('IhrArbeitsverzeichnis')
```

In diesem Verzeichnis legen Sie einen Ordner "data" und einen Ordner "plots" an. Alle Daten, die wir benutzen, werden wir im Ordner "data" abspeichern, alle Abbildungen die wir erstellen im Ordner "plots". Um am Ende nicht die Übersicht zu verlieren werden wir noch Unterverzeichnisse für die einzelnen Stunden erstellen. Für heute also noch einen ordner "intro2" innerhalb der Ordner "data" und "plots".

Wir wollen die folgende Struktur im Kurs verwenden:

```
coursedir
   +- data/Sitzungsname/region
   +- plots/Sitzungsname 
   +- script<1, …>.R (all scripts etc.) 
   +- fe_functions.R (helper script)
```

Ordner können über den Dateimanager (Windows-Explorer) oder auch mit R erzeugt werden:

```{r, eval=FALSE}
dir.create('data')
dir.create('plots')
dir.create('data/intro2')
dir.create('plots/intro2')
```

Bestehen die Ordner bereits, wird eine Warnung ausgegeben. Die erstellten Ordner können mit `list.files()` überprüft werden.

```{r, eval=FALSE}
list.files()
```


# Einlesen von Daten und einfache Abbildungen

## Textdateien
Bei kleinen Datenmengen können Daten in Textdateien abgespeichert werden. Diese sind dann häufig angeordnet wie eine Tabelle. Diese Tabelle kann Zeilennamen und Spaltennamen besitzen, oder es können auch nur die Werte abgespeichert sein. Die Abgrenzung zwischen den Zeilen wird automatisch erkannt, da der Zeilenumbruch in Dateien klar definiert ist. Die Abgrenzung zwischen Spalten ist nicht klar definiert, hierfür kommen verschiedene Zeichen in Frage. Z.B. können die Spalten durch ein Komma (csv Dateien: comma separated values), ein Leerzeichen, ein Semikolon oder ein Tab getrennt sein. Dieses Trennzeichen muss evtl. beim Einlesen der Daten mit angegeben werden. Zum Einlesen von Textdateien bietet die Funktion `read.table()` Möglichkeiten solche Parameter anzugeben. Wir lesen nun die erste Datei ein (Wetterdaten vom Flughafen Frankfurt). Laden Sie hierfür die [\underline{\textcolor{blue}{Daten}}](https://swift.dkrz.de/v1/dkrz_a5a4d477-007a-4a5f-8c5e-16156bbc5646/FE/intro2.zip?temp_url_sig=41aee2394b0bda97f2b78e0cf8701b18782dbe6d&temp_url_expires=2020-07-21T11:44:04Z) für heute herunter und speichern sie in dem Ordner "data/intro2".

https://swift.dkrz.de/v1/dkrz_a5a4d477-007a-4a5f-8c5e-16156bbc5646/FE/intro2.zip?temp_url_sig=41aee2394b0bda97f2b78e0cf8701b18782dbe6d&temp_url_expires=2020-07-21T11:44:04Z

Sie können die Daten von Hand herunterladen und entzippen oder die folgenden Befehle ausführen.
```{r,eval=FALSE}
urlfile=!! bitte auf oben angegebenen Link setzen !!
download.file(urlfile,'data/intro2.zip', mode="wb")
unzip('data/intro2.zip',exdir='data')
```
Sollten die Befehle bei Ihnen nicht funktionieren laden Sie die Daten herunter indem Sie den Link im Browserfenster eingeben. Entzippen Sie dann den Ordner in Ihren Datenordner.

Wir versuchen die erste Datei zu lesen und in die Variable Daten abzuspeichern. Diese erste Datei sollte nun den Pfad data/intro2/ErsteDaten.txt relativ zu Ihrem Arbeitsverzeichnis haben. Sollte dies nicht der Fall sein, verschieben Sie die Datei von Hand dorthin und verfahren Sie auch weiter unten im Skript so.
```{r}
Daten=read.table('data/intro2/ErsteDaten.txt')
```
Sollten Sie die Fehlermeldung 'No such file or directory' bekommen, überprüfen Sie die Verzeichnisse und Pfadangaben.
Wir schauen nun was R gelesen und abgespeichert hat. Wir benutzen die Funktion `class()` um den Datentyp abzufragen und erhalten detailliertere Informationen zu den eingelesenen Werten mit der Funktion `summary()`. Dieser Befehl liefert eine deskriptive Statistik für die einzelnen Spalten. Die Funktion `head()` gibt die ersten Zeilen des Datensatzes in der Konsole aus.
```{r}
class(Daten)
summary(Daten)
head(Daten)
class(Daten$V2)
```
Die eingelesenen Daten wurden in einem data.frame namens "Daten" abgespeichert.
Die einzelnen Spalten in der Tabelle sind erkannt worden, jedoch hat R nicht erkannt dass die erste Zeile die Namen der Spalten beinhaltet. Alle Variablen werden als Faktoren interpretiert und die Spalten bekommen noch zusätzliche Namen (z.B. V2) Über die Hilfe der Funktion können wir herausfinden wie wir R mitteilen können, dass die Spaltennamen bereits in der Datei enthalten sind.
```{r}
?read.table
```
Der Default Wert (Standardwert) für den Parameter "header" ist FALSE, diesen setzen wir jetzt beim Funktionsaufruf auf TRUE.
```{r}
Daten=read.table('data/intro2/ErsteDaten.txt', header=TRUE)
summary(Daten)
class(Daten$Tmin)
```
R benennt nun die Spalten entsprechend der Information in der Datei und erkennt die numerischen Daten richtig.
Wir haben nun noch zwei weitere Dateien mit den gleichen Daten aber etwas anderem Format. Diese wollen wir nun auch richtig einlesen und müssen dafür den Aufruf der Funktion `read.table()` etwas anpassen. Die erste Datei enthält als Trennzeichen ein Semikolon. Bei der zweiten Datei ist noch eine zusätzliche Zeile mit Beschreibung der Daten vorangestellt. Versuchen Sie zunächst die Dateien ohne gesetzte Parameter einzulesen und überprüfen Sie das Ergebnis. Dann mit den darauf folgenden Anpassungen:
```{r,eval=FALSE}
Daten1=read.table('data/intro2/ErsteDatenc.txt')
```
Da das Lesen einen Fehler verursacht schauen wir uns die Datei zunächst an und benutzen dann verschiedene Parameter um das Einlesen der Daten zu verbessern.
```{r,eval=FALSE}
file.show('data/intro2/ErsteDatenc.txt')
Daten1=read.table('data/intro2/ErsteDatenc.txt', sep=';')
summary(Daten1)
Daten1=read.table('data/intro2/ErsteDatenc.txt', header=T, sep=';')
summary(Daten1)
Daten2=read.table('data/intro2/ErsteDatencR.txt')
file.show('data/intro2/ErsteDatencR.txt')
Daten2=read.table('data/intro2/ErsteDatencR.txt', header = TRUE, sep=';')
Daten2=read.table('data/intro2/ErsteDatencR.txt', header = TRUE, sep=';', skip=1)
summary(Daten2)
```
Benutzen Sie auch die Funktion head um sich den Anfang des data.frames anzuschauen.

## Einfache Abbildungen

Wir können nun mit Hilfe einfacher Punktabbildungen prüfen ob die Werte plausibel sind. Dafür verwenden wir die Funktion `plot()` und übergeben das Datum als x Wert und eine der anderen Spalten als y Wert. Wir wandeln dafür das Datum, welches momentan als einfache Zeichenfolge gespeichert ist, mit dem Befehl `as.POSIXct.Date()` noch in einen Datums/ Zeit-Datentyp um. Dieser Datentyp ermöglicht es mit Datumsangaben zu rechnen bzw. diese in Abbildungen sinnvoll zu skalieren (Tage, Wochen, Monate, ...).

```{r}
Daten$Datum=as.Date(Daten$Datum,"%d.%m.%Y")
plot(Daten$Datum, Daten$Tmin)
hist(Daten$Tmin)
```

Die Minimumtemperatur schwankte zwischen 2 und  -10°C im Januar. Kein Wert ist besonders auffällig. Überprüfen Sie nun die anderen Parameter.

```{r, eval=FALSE}
plot(Daten$Datum, Daten$Tmax)
plot(Daten$Datum, Daten$P)
plot(Daten$Datum, Daten$Sun)
plot(Daten$Datum, Daten$windmax)
plot(Daten$Datum, Daten$snow)
```

Sie können auch den Zusammenhang zwischen zwei Variablen, z.B. maximale und minimale Temperatur überprüfen indem Sie die eine als x, die andere als y Wert übergeben (ein sogenannter "Scatterplot").
```{r}
plot(Daten$Tmax, Daten$Tmin)
```

Die Funktion `plot()` ist für verschiedene Datentypen definiert. Sobald kompliziertere Abbildungen erstellt werden sollen stößt man mit dieser Funktion aber auch an Grenzen oder es wird sehr aufwändig. Wir werden deswegen später das Paket [*ggplot2*](https://ggplot2.tidyverse.org) benutzen.

## Einlesen räumlicher Daten aus .tif Dateien
Die räumlichen Daten sind als .tif Datei abgespeichert. Um diese einfach einzulesen benutzen wir das Paket raster. Dieses muss erst installiert und dann geladen werden. Durch die Installation wird es auf dem Rechner verfügbar, allerdings muss das Paket nach jedem Neustart neu geladen werden. Eventuell werden beim Installieren noch andere Pakete mitinstalliert, die auch benötigt werden.

```{r, eval=FALSE}
install.packages('raster')
install.packages('rgdal')
```
```{r}
library(raster)

```
--------------------------------------------
**Achtung**

Das Laden eines Paketes und die Installation wird von Ausgaben in der Konsole in roter Farbe dokumentiert. Dies passiert auch wenn keine Fehler auftreten. Ein Fehler wird durch den Begriff "Error" deutlich gemacht.
-------------------------------------


Die Daten sollten im Ordner `data/intro2/Alaska` liegen. Dann können wir die Funktion `raster()` benutzen um die erste Datei zu lesen.

```{r}
LandCover=raster('data/intro2/Alaska/MCD12Q1_2001-01-01.Land_Cover_Type_1.tif')
LandCover
```
Die Daten sind nun in der Variablen LandCover abgelegt und diese Variable gehört zur Datenklasse RasterLayer. 
Das Eingeben des Variablennames in der Konsole gibt hier einige Informationen über den Datensatz aus. Die Funktion summary hilft bei raster Datenobjekten nicht viel weiter. In einem RasterLayer sind bereits einige sehr nützliche Informationen gespeichert und werden direkt in der Konsole ausgegeben. Wir können wieder die `plot()` Funktion benutzen um die Daten zu visualisieren.
```{r}
plot(LandCover)
hist(LandCover)
```

Die Karte und die Verteilung sehen etwas seltsam aus. Der Wert 255 ist in diesem Datensatz benutzt worden um Gridzellen ohne Information zu kennzeichnen (missing values). R hat dies nicht selbst erkannt, aber die Werte können einfach auf NA gesetzt werden.
```{r}
NAMask <- LandCover == 255
LandCover[NAMask] <- NA
```
Wir erzeugen hier eine Maske, die 1 oder TRUE ist an allen Punkten, an denen die LandCover den Wert 255 hat. Diese Maske wir benutzen um mit den eckigen Klammern auf die entsprechenden Punkte in dem Raster LandCover zuzugreifen und diese auf NA zu setzen. Diese beiden Schritte kann man auch zusammenfassen:
```{r, eval=FALSE}
LandCover[LandCover == 255] <- NA
```
In Worten könnte man diesen Befehl dann wie folgt formulieren: Setze an allen Punkten an denen Landcover gleich 255 ist den Wert auf NA.
Wir überprüfen wieder das Ergebnis:
```{r}
plot(LandCover)
hist(LandCover)
```

Im nächsten Schritt wollen wir die Landbedeckung mehrerer Jahre einlesen und zwar aller Dateien die in diesem Verzeichnis verfügbar sind:
```{r}
files=list.files('data/intro2/Alaska/')
LandCover=stack(paste0('data/intro2/Alaska/',files))
LandCover[LandCover == 255] <- NA
LandCover
plot(LandCover)
```
Jetzt haben wir eine Variable mit 5 Schichten (layers), jedes layer beinhaltet die Landbedeckung eines bestimmten Jahres. Die Funktion `paste0()` wird benutzt um mehrere strings zusammenzusetzen. 
Auf die einzelnen Layer kann mit der Funktion `subset()` zugeriffen werden. Wir wollen nun jedes Layer einzeln plotten und in einer .png Datei abspeichern. Hier ist das Beispiel wie es für das erste Jahr funktioniert.

```{r}
LC1=subset(LandCover,1)
png('plots/intro2/LC1.png')
plot(LC1)
dev.off()
```
Mit dem `png()` Aufruf wird die Abbildung in eine Datei umgeleitet.
Wichtig ist dass nach dem plot Befehl noch der Befehl `dev.off()` erfolgt, damit die Datei, die mit dem `png()` Aufruf geöffnet wurde wieder geschlossen und das schreiben beendet wird. Danach werden Abbildungen wieder im "Plots"-Fenster in Rstudio angezeigt.
Verwenden Sie nun eine for-Schleife um alle Jahre zu plotten. Dafür können Sie den folgenden code erweitern. Die Fragezeichen zeigen Ihnen, an welchen Stellen Sie etwas ändern müssen.

```{r, eval=FALSE}
n=??
for (i in 1:n){
  LC=subset(LandCover,??)
  png(paste0('plots/intro2/LC',?,'.png'))
  plot(LC)
  dev.off()
}
```

# Funktionen
Wir haben nun schon einige Funktionen genutzt, die in R zur Verfügung gestellt werden, z.B. die Funktion `png()`. Eine grundlegende Regel für gute Programmierung lautet: "Don't repeat yourself". Code der nach dieser Regel geschrieben wurde ist übersichtlicher, Fehler können leichter gefunden werden und Aktualisierungen sind einfacher.
Berechnungen oder Skriptteile, die häufig wiederholt werden sollten daher in Funktionen zusammengefasst werden. Dadurch können Berechnungen einfach wiederholt werden und komplexe Berechnungsabläufe klarer strukturiert werden.  Funktionen beschreiben oft eine allgemeinere Form einer Befehlsfolge. Durch die Übergabe von Funktionsargumenten kann in jedem Aufruf das Ergebnis für den spezifizerten Fall/ die übergebenen Werte berechnet werden.

Funktionen werden mit dem keyword **function** definiert und einem Funktionsnamen zugewiesen. Die Funktion wird über diesen Funktionsnamen aufgerufen. Dabei können der Funktion Parameter übergeben werden, mit denen Berechnungen durchgeführt werden. Das Ergebnis wird dann mit dem Befehl *return* zurückgegeben. Dieser Rückgabewert muss in eine Variable abgespeichert werden wenn Sie ihn später wieder abrufen wollen. 

```{r}
quadratFunktion <- function(x) {
                    y <- x^2
                    return(y)
                   }

quadratFunktion(-3)
mein_quadrat = quadratFunktion(11)
```

Der Bereich zwischen den geschweiften Klammern ist der Funktionskörper. Alle Befehle in diesem Bereich werden bei Aufruf der Funktion abgearbeitet.

Parametern können auch Standardwerte übergeben werden (z.B. a=1; wenn a nicht angegeben wird erhält die Variable in der Funktion den Wert 1).

```{r}
parabelFunktion <- function(x, a=1, b=0, c=0) {
                    y <- a * x^2 + b * x + c
                    return(y)
                   }

parabelFunktion(-3:3)
parabelFunktion(-3:3, c=-5)
```

Die Variablen x,a,b und c existieren dabei nur innerhalb der Funktion, außerhalb können die Variablen mit gleichem Namen definiert sein, durch den Aufruf der Funktion werden diese nicht benutzt oder verändert! 

\newpage

-------------------------------------------------------------------------
**Aufgabe**

Schreiben Sie eine Funktion, die einen Geldbetrag in Euro in Schweizer Franken umrechnet. 
Als Standardwechselkurs können Sie den Wechselkurs 1 Euro = 1.13 Schweizer Franken benutzen, 
es soll aber auch möglich sein einen Wert für den Wechselkurs an die Funktion zu übergeben. 
-------------------------------------

```{r, eval=FALSE}
EuroInSchweizerFranken <- function(Euro, Wechselkurs=1.13) {
                    # Fügen Sie hier die Berechnung ein:
  
                    return(SchweizerFranken)
                   }

EuroInSchweizerFranken(1)
EuroInSchweizerFranken(1,Wechselkurs=1.5)
EuroInSchweizerFranken(1,1.5)

```


# Zusammenfassung

* Beim **Lesen von Textdateien** können verschiedene Parameter übergeben werden, die die Struktur der Datei (Header, Trennzeichen) definieren.

* Nach dem Einlesen sollten die **Eigenschaften der Daten** z.B. mit `summary()`, `dim()`, `class()`, überprüft werden. 

* **Einfache Abbildungen** helfen schnell zu überprüfen ob beim Lesen der Daten alles geklappt hat und die Daten keine groben Fehler enthalten. Dafür gibt es die Funktion `plot()`. 

* Zum **Lesen von räumlichen Daten** aus .tif Dateien verwenden wir das Paket "raster". Einzelne Dateien können mit der Funktion `raster()` gelesen werden, mehrere Dateien mit der Funktion `stack()`. Die Daten der einzelnen Dateien sind dann in den Layern des RasterStack (Stapel) zu finden. Die Funktion `plot()` kann auch auf diese raster Objekte angewendet werden. Die Informationen über das Raster Objekt werden in der Konsole ausgegeben wenn man den Variablennamen gefolgt von Enter dort eingibt.

* Mit der Funktion `png()` können Abbildungen in **png-Dateien abgespeichert** werden. Die Datei muss mit dem Befehl `dev.off()` wieder geschlossen werden.

* Funktionen sind ein wichtiger Bestandteil guter Programmierung und helfen den Code übersichtlich und fehlerfrei zu halten. Wichtige Bestandteile von Funktionen sind der Funktionsname, Inputparameter, Rückgabewert und dann natürlich die Berechnungen die in der Funktion durchgeführt werden.

# Hausaufgaben

1) Lesen Sie die Daten aus der Datei ErsteDatencR.txt ein und fertigen Sie eine Abbildung der Zeitreihe der mittleren Temperatur an. Wandeln Sie hierfür das Datum mit 
```{r}
Daten$Datum=as.Date(Daten$Datum,"%d.%m.%Y") 
```
in den speziellen Datentyp für Zeit- und Datumvariablen um.

Rufen Sie die Hilfe für die plot-Funktion auf (?plot). Schauen Sie sich die Beschreibung der Argumente an, die an die Funktion übergeben werden können.
Ändern Sie nun die folgenden Dinge in der Abbildung:

* plotten Sie statt Punkten eine Linie mit Punkten
* fügen Sie eine Überschrift 'Mittlere Temperatur' hinzu und eine Unter-Überschrift 'in Frankfurt' hinzu
* beschriften Sie x- und y-Achse indem Sie die Parameter xlab und ylab mit sinnvollen Beschriftungen übergeben.

Speichern Sie die Abbildungen als png-Dateien ab. *(4 Punkte)*

2) Benutzen Sie google um herauszufinden wie Sie die Farbe der Punkte oder Linie ändern können. Welche Suchanfrage bringt Ihnen die Lösung? Fertigen Sie die Abbildung aus Aufgabe 1 mit roten Punkten an und speichern Sie sie als png-Datei. *(2 Punkte)*

3) Schreiben Sie eine Funktion zur Berechnung der Fläche eines Kreises names 'Kreisflaeche'. Eingabeparameter soll der Durchmesser sein. Rückgabewert soll die Fläche sein. Berechnen Sie durch einen Funktionsaufruf die Fläche eine Kreises mit Durchmesser 2 und geben Sie das Ergebnis mit print() aus. *(3 Punkte)*

```{r, eval=FALSE}
Funktionsname <- function(inputParameter) {
                    # Fügen Sie hier die Berechnung ein:
  
                    return(Rückgabewert)
                   }

```

4). Erstellen Sie eine Funktion meine_bewertung die ein Argument als Eingabe erwartet und folgende Funktionalität besitzt. Für Werte kleiner als 0 soll "ungültig", für Werte von 1-2 soll "sehr wenig", für Werte von 3-15 "wenig", für Werte von 16-200 "viel" und für alle Werte größer als 200 "sehr viel" zurückgegeben werden. Sie benötigen hierfür wieder eine `IF` Abfrage. *(3 Punkte)*


```{r, eval=FALSE}

meine_bewertung <- function(x){
  # hier kommt ihr Kontrollfluss hin
  
  return(bewertung)
}

# test der funktion
print(meine_bewertung(12))
print(meine_bewertung(-23))
# ...

```

5). Lesen Sie die Landcover Datei des Jahres 2001 ein. Setzen Sie im Raster alle Gridzellen, die einen Wert zwischen 0 und 5 haben auf den Wert 6. Schauen Sie sich die Auswirkungen dieser Änderungen im Histogramm an, d.h. führen Sie vor und nach der Änderung den R Befehl aus, der ein Histogramm der Landcover Daten erzeugt. *(3 Punkte)*
 