---
title: "Fernerkundung globale Ökologie: 5. Blattflächenindex"
author: "[Lasslop](mailto:gitta.lasslop@senckenberg.de)/[Werner](mailto:christian.werner@senckenberg.de)"
bibliography: literatur.bib
classoption: a4paper
lang: de-DE
output:
  pdf_document:
  #  tufte::tufte_handout:
##    latex_engine: xelatex
    fig_caption: yes
    includes:
      in_header: styles.tex
##    toc: true
    highlight: default
---

# Überblick

Im Rahmen dieser Übung verwenden und analysieren wir die räumliche Variabilität des maximalen Blattflächenindexes (Leaf Area Index) in Australien. Der LAI ist Bestandteil des MODIS Produkts [MCD15A3H](https://lpdaac.usgs.gov/products/mcd15a3hv006/). Wir werden Niederschlagsdaten (http://worldclim.org/version2, klimatisches Mittel 1970-2000) und die schon häufiger verwendeten Landbedeckungsdaten hinzuziehen um zu verstehen wie sich die Abhängigkeit des LAI vom Niederschlag zwischen Vegetationstypen unterscheidet.
Die folgenden Schritte sind dafür notwendig:

- Einlesen der LAI Werte über mehrere Jahre

- Berechnung des maximalen LAI einzelner Jahre und dann mitteln über die Jahre

- Kombination mit den anderen Datensätzen (evtl. reprojizieren, aggregieren)

- Abbildung: Niederschlagsverteilung für verschiedene Vegetationstypen

- Abbildung: x-Achse mit Niederschlag, y-Achse max LAI für jeden Vegetationstyp

# Literatur

Die relevante Literatur für heute ist: @Fensholt2004EvaluationMODISLAI; @Myneni2002Globalproductsvegetation; @Wang2004EvaluationMODISLAI. Sowie der [MODIS user guide](https://lpdaac.usgs.gov/documents/2/mod15_user_guide.pdf).

# Initialisieren

Laden der benötigten Pakete und setzen der working directory.

```{r, message=FALSE, warning=FALSE}
library(raster)
library(ggplot2)
library(reshape2)
```
```{r, eval=FALSE}
setwd('S:/FGOE/')
```
```{r, echo=FALSE}
setwd('/home/gitta/R/Lehre/FE_OEKOLOGIE/fe_oekologie_2019/handouts')
```

Die benötigten Fernerkundungsdaten finden Sie auf dem T: Laufwerk. Kopieren Sie diese in den folgenden Ordner:
```{r}
data.dir <- 'data/LAI/AUS'
```

# Berechnung des mittleren maximalen LAI

## Einlesen der Daten

Ähnlich zu unserer Sitzung "Phänologie" wird heute zunächst eine Zeitreihe aus den Dateien erzeugt. Wir berechnen für jedes Jahr den maximalen LAI und mitteln dann über die Jahre. Um die einzelnen Jahre zu unterscheiden benutzen wir die Information im Dateinamen, dort findet sich immer das Muster _xxxx, wobei xxxx die vierstellige Jahreszahl ist.
Anstatt alle Dateien in die Variable files zu speichern verwenden wir den input Parameter `pattern` um nur die Dateien eines Jahres auszuwählen.

---------------------------------------------------
***Frage***

Wie können Sie überprüfen ob die Dateien richtig ausgewählt werden?

-------------------------------------------------

```{r, message=FALSE, warning=FALSE}
years <- 2010:2011
MaxLAI <- list()
validRange <- c(0,100)
scaleFactor <- 0.1
crop_extent <- extent(c(147,153.7,-30,-24.5))

for (i in 1:length(years)){
  files <- list.files(data.dir, pattern=paste0("MCD15A2H_h31v11_",years[i]), full.names=TRUE)
  stackLAI <- crop(stack(files),crop_extent)
  stackLAI[stackLAI<validRange[1]] = NA
  stackLAI[stackLAI>validRange[2]] = NA
  stackLAI = stackLAI*scaleFactor
  MaxLAI[i] = overlay(stackLAI, fun=max)
}
MaxLAIstack <- stack(MaxLAI)
plot(MaxLAIstack)
MaxLAImean <- overlay(MaxLAIstack,fun=mean)
```
Die schnelle Abbildung mit `plot()` zeigt uns dass die Werte und Muster sinnvoll sind, das Datenlesen und skalieren hat funktioniert.
Um den Arbeitsspeicher nicht zu sehr zu belasten löschen wir die Variablen `stackLAI`, `MaxLAIstack` und `MaxLAI`, die wir nicht mehr benötigen.
```{r}
rm(stackLAI)
rm(MaxLAI)
rm(MaxLAIstack)
```

# Zuweisung des LAI zu Vegetationstypen


## Einlesen der land cover Daten

Nun laden wir die Landbedeckungsdaten. Damit die unterschiedlichen Datensätze kombiniert werden können muss evtl. die Auflösung angepasst werden. 

-------------------------------------------------------------
***Aufgabe***

Wie finden Sie heraus ob die Auflösung der Datensätze übereinstimmt?

-------------------------------------------------------------

Wir machen auch nochmal schnell eine Abbildung mit `plot()` um zu überprüfen ob beim Einlesen alles geklappt hat.
```{r}


  file <- 'data/LAI/AUS/MCD12Q1_h31v11_2010-01-01.LC_Type3.tif'
  LCT <- crop(raster(file),crop_extent)
  valid_range <- c(0, 253)
  LCT[LCT < valid_range[1]] = NA
  LCT[LCT > valid_range[2]] = NA
  plot(LCT)

```

Wir wandeln die Daten in einen `data.frame` um und benennen die Spalten neu.

```{r}
dfLCT <- data.frame(rasterToPoints(LCT))
names(dfLCT) = c('x','y','id')

file <- 'LCT3Lookuptable.txt'
LCT3lookuptable <- read.table(file.path(data.dir, file),header=T)
dfLCT = merge(dfLCT, LCT3lookuptable, by="id", all.x=TRUE)
table(dfLCT$name)

dfLAI <- data.frame(rasterToPoints(MaxLAImean))
names(dfLAI) = c('x','y','maxLAI')
```

# Lesen der Niederschlagsdaten

------------------------------------------------------
***Aufgabe***

Die Niederschlagsdaten werden gelesen. Stimmt hier die Auflösung überein? Vergleichen Sie die räumliche Auflösung und Projektion.

------------------------------------------------------

Die Niederschlagsdaten werden mit dem Faktor 12 multipliziert um die Einheit von mm/Monat in mm/Jahr zu ändern).

```{r}
Precip <- raster(file.path(data.dir,'worldclimPmean.tif'))*12
```

Anschließend werden alle drei Datensätze anhand der Koordinaten-Spalten kombiniert. 
Und wir entfernen einige Oberflächentypen, die wir nicht berücksichtigen wollen.

# Kombinieren der Datensätze

```{r}
Precip <- resample(Precip,LCT)
dfPrecip <- data.frame(rasterToPoints(Precip))
names(dfPrecip) = c('x','y','Precipitation')
dfPLCT <- merge(dfPrecip,dfLCT,by=c('x','y'))
dfPLCTmaxLAI <- merge(dfPLCT,dfLAI,by=c('x','y'))
```

```{r,echo=FALSE}

ind <- which(dfPLCTmaxLAI$name=='Water'|dfPLCTmaxLAI$name=='Non-vegetated')
dfPLCTmaxLAI = dfPLCTmaxLAI[-ind,]

```

# Erstellen der Abbildungen

Wir schauen uns zunächst an welche Vegetationstypen in welchem Niederschlagsbereich auftreten.  Was bewirkt der Parameter scale='free_y'?
```{r}
p <- ggplot(data=dfPLCTmaxLAI, aes(x=Precipitation))
p = p + facet_wrap(~name, ncol=3, scale="free_y")
p = p + geom_histogram(color='black')
p = p + xlab("Niederschlag [mm/Jahr]")
print(p)
```

Im letzten Schritt wird einen Scatterplot erzeugt, mit dem Niederschlag
als unabhängige Variable und dem maximalen LAI als abhängige Variable.
Unterteilt wird es nochmals nach Landbedeckung.

```{r,eval=TRUE}
p <- ggplot(data=dfPLCTmaxLAI, aes(x=Precipitation, y=maxLAI))
p = p + facet_wrap(~name)
p = p + xlab("Niederschlag [mm/JAHR]")
p = p + ylab("Maximaler LAI [m2/m2]")
p = p + geom_hex(bins=c(50))
p = p + geom_smooth(se=TRUE)
print(p)
```

-----------------------------------------------------------------
***Frage***
Welche Information erhalten Sie durch die Farbdarstellung in der obigen Abbildung?
Welche Parameter sind noch von Bedeutung für den maximalen LAI und sollten in der Analyse eventuell berücksichtigt werden?
Welche anderen Vegetationstypen würden sie evtl. aufgrund der Datenlage ausschließen?

-----------------------------------------------------------------
# Hausaufgaben


1. Wir haben heute unter anderem eine Interpolation zweier Raster-Datensätze durchgeführt (Befehl `resample`). Erläutern Sie warum wir dies durchführen mussten. Überlegen Sie ausserdem was die methodischen Unterschiede zwischen 'bilinear' und 'ngb' sind. Welche Methode würden Sie verwenden wenn Temperatur, NPP, oder NDVI Werte interpoliert werden sollen - welche Methode würden Sie für die Interpolation von Landnutzungsklassen verwenden? Begründen Sie Ihre Entscheidung. **(2 Punkte)**

2. Wir verwenden heute ein neues geom: *geom_smooth()*. Begründen Sie kurz warum Sie Unterschiede in der 'Dicke' der Unsicherheitsbänder in den einzelnen Landnutzungs-Panelen sehen. Ausserdem: was bedeutet das Argument `se=TRUE`? **(2 Punkte)**

3. Erzeugen Sie einen neuen Plot basierend auf der letzten Abbildung in dem Sie alle Landbedeckungsklassen in einem Panel darstellen (nur die Linien, ohne `geom_hex`). Färben Sie die Linien der einzelnen Landnutzungsklassen unterschiedlich ein (Hinweis: kopieren Sie die Plotbefehle der Übung und passen sie relevante ggplot Befehle an; Tipp: u.a. `facet_wrap`, `color`) **(2 Punkte)**

4. Erstellen Sie eine Karte mit den Namen der Landbedeckungsklassen unseres Datenausschnitts und den Landes-/Kontinentgrenzen von Australien.**(2 Punkte)**  (siehe im skript mapPhen das Beispiel für Deutschland)



# Literatur
