---
title: "Fernerkundung globale Ökologie: 4. Landnutzungsänderung"
author: "[Lasslop](mailto:gitta.lasslop@senckenberg.de)/[Thurner](mailto:martin.thurner@senckenberg.de)/[Werner](mailto:christian.werner@senckenberg.de)"
classoption: a4paper
#lang: de-DE
bibliography: literatur.bib
output:
#  tufte::tufte_handout:
   pdf_document:
##    latex_engine: xelatex
 #   fig_caption: yes
#    includes:
#      in_header: styles.tex
##    toc: true
    highlight: default
---

## Überblick
Wir werden in dieser Sitzung die Daten zur Landbedeckung von MODIS nutzen. Diese sind in jährlicher Auflösung verfügbar. Wir werden heute:

- die geotiff2df Funktion erweitern: durch Übergabe von Koordinaten soll ein Teil des rasters ausgeschnitten werden,

- aus den Daten eine Zeitreihe der bewaldeten Flächen und unbewaldeten Flächen in Nord-West-Brasilien berechnen,

- das Jahr 2001 mit 2010 vergleichen und analysieren in welchen Typen bewaldete Flächen umgewandelt wurden,

- den MODIS Datensatz mit dem ESA Datensatz vergleichen.

## Literatur
Generelle Literatur zu den relevanten MODIS Produkten:  
@Mertes2015Detectingchangeurban @Yin2014MappingAnnualLand @Broich2011Remotelysensedforest @Friedl2010MODISCollectionglobal @Schneider2009newmapglobal

Für eine Diskussion von Unsicherheiten der genutzten Produkte:  
@Fritz2011Highlightingcontinueduncertainty

## Initialisieren
Laden der benötigten Pakete, sowie initialisieren der Umgebungsvariablen.
```{r, message=FALSE, warning=FALSE,echo=FALSE}
library(raster)
library(ggplot2)
library(reshape2)
library(caret)
setwd('/home/gitta/R/Lehre/FE_OEKOLOGIE/fe_oekologie_2019/handouts')
```
```{r, message=FALSE, warning=FALSE,eval=FALSE}
install.packages("caret")
library(raster)
library(ggplot2)
library(reshape2)
library(caret)

```

Die benötigten Fernerkundungsdaten finden Sie auf dem T Laufwerk. Kopieren Sie die Dateien auf ihr S: Laufwerk in den folgenden Ordner:

```{r, message=FALSE, warning=FALSE, eval=FALSE}
'S:/FGOE/data/LUC/NWBRAZIL'
```

Ausserdem benötigen wir die Funktion *geotiff2df()* aus den letzten Sitzungen. 
```{r,echo=FALSE}
geotiff2df <- function(file, name="value", crop_extent=NA, valid_range=NA, scale_factor=NA) {
 rast <- raster(file)

 ## beschneide das GeoTiff mit crop (falls crop nicht NA ist)
 ## crop muss folgendes Format haben: c(xmin, xmax, ymin, xmax)
 if (is.na(crop_extent))
   rast = crop(rast, crop_extent)

 ## Setze valid range und scale factor (falls gegeben)
 if (is.na(valid_range)) {
   rast[rast < valid_range[1]] = NA
   rast[rast > valid_range[2]] = NA
 }
 if (!is.na(scale_factor))
   rast = rast * scale_factor

 ## konvertiere in einen data.frame
 df <- as.data.frame(rasterToPoints(rast))
 colnames(df) <- c("x", "y", name)
 return(df)
}
```

```{r,eval=FALSE}
geotiff2df <- function(file, name="value", valid_range=NA, scale_factor=NA) {
 rast <- raster(file)

 ## beschneide das GeoTiff mit crop (falls crop nicht NA ist)
 ## crop muss folgendes Format haben: c(xmin, xmax, ymin, xmax)
  ## Setze valid range und scale factor (falls gegeben)
 if (!any(is.na(valid_range))) {
   rast[rast < valid_range[1]] = NA
   rast[rast > valid_range[2]] = NA
 }
 if (!is.na(scale_factor)){
   rast = rast * scale_factor
 }
 ## konvertiere in einen data.frame
 df <- as.data.frame(rasterToPoints(rast))
 colnames(df) <- c("x", "y", name)
 return(df)
}
```

Erweitern Sie die Funktion *geotiff2df()* so, dass Sie mit der Übergabe eines optionalen Arguments "crop_extent" die Ausgabe beschneiden können. Hierzu  benötigen Sie:  
(1) ein zusaetzliches Funktionsargument ('crop_extent') mit dem Standardwert NA (für 'nicht definiert') und  
(2) den Befehl crop (?crop) um die Ausdehnung unserer Karte auf die Grenzen 'crop_extent' zu beschneiden.   

## Verarbeiten der Daten

Die Jahre werden in einer for-Schleife zwischen start_year und end_year durchlaufen und mit jedem Durchlauf wird berechnet, wieviel Pixel als bewaldet und unbewaldet klassifiziert sind. Im ersten Jahr (year == start_year) wird der data.frame tsForest erzeugt und in den folgenden Jahren wird diesem data.frame je eine Zeile hinzugefügt (rbind, "row bind"). Für das erste und letze Jahr wird eine Karte erzeugt.
```{r}
start_year <- 2001
end_year <- 2010
```

Der *crop* Befehl schneidet eine von uns vordefinierte Region aus den Daten aus. Diese Region muss als zusätzliches/ optionales Funktionsargument der Funktion 'geotiff2df()' übergeben werden. 

Anschliessend wird für jedes Jahr eine neue Spalte erzeugt, die Wald und nicht bewaldete Gebiete unterscheidet. Die Klassifikation in Wald / Nicht-Wald erfolgt mittels der zuletzt definierten Variable in LCT3lookuptable. Anschließend wird die Anzahl der bewaldeten und unbewaldeten Pixel pro Jahr gezählt und in dem data.frame tsForest gespeichert.


```{r, eval=FALSE}
forestExtent = c(1000000, 1500000, 8500000, 9000000)
data.dir = 'Pfad zu ihrem Datenordner'
for (year in start_year:end_year) {
  file <- paste0("MCD12Q1_", year ,"-01-01.Land_Cover_Type_3.tif")
  dfLCT <- geotiff2df(file.path(data.dir, file), name="id", 
                      crop_extent =forestExtent, valid_range = c(0, 253))
  
  dfLCT$name = ""
  dfLCT$name[dfLCT$id < 5 | dfLCT$id > 8] = "unforested"
  dfLCT$name[dfLCT$id > 4 & dfLCT$id < 9] = "forested"
  dfLCT$name[dfLCT$id == 0] = "water"

  nFor = length(dfLCT$name[dfLCT$name == "forested"])
  nUnf = length(dfLCT$name[dfLCT$name == "unforested"])

  if (year == start_year) {
    tsForest = data.frame(Year=year, forested=nFor, unforested=nUnf)
  } else {
    tsForest = rbind(tsForest, data.frame(Year=year, forested=nFor, unforested=nUnf))
  }

  if (year == start_year || year == end_year) {
    p <- ggplot(dfLCT, aes(x=x, y=y))
    p <- p + geom_raster(aes(fill=name))
    p <- p + coord_fixed(xlim=c(min(dfLCT$x), max(dfLCT$x)),
                         ylim=c(min(dfLCT$y), max(dfLCT$y)))
    p <- p + theme(legend.position = "bottom")
    p <- p + scale_fill_manual(values=c("unforested"="brown", "forested"="darkgreen",
                                        "water"="lightblue"), drop=FALSE)
    p <- p + guides(fill = guide_legend(title=NULL, ncol = 4))
    p <- p + labs(title=year)
    p <- p + xlab("easting")
    p <- p + ylab("northing")
    file <- paste0("NWBRAZIL_LUC_", year, ".pdf")
    pdf("Pfad zu ihrem Plot Ordner", file))
    print(p)
    dev.off()
  }
}
```

```{r, echo=FALSE, results="hide", message=FALSE, warning=FALSE, fig.width=5, fig.height=4, fig.margin=TRUE}
forestExtent = c(1000000, 1500000, 8500000, 9000000)
data.dir <- 'data/LUC/NWBRAZIL/small/'
for (year in start_year:end_year) {
  file <- paste0("MCD12Q1_", year ,"-01-01.Land_Cover_Type_3.tif")
  dfLCT <- geotiff2df(file.path(data.dir, file), name="id", crop_extent =forestExtent, valid_range = c(0, 253))


  dfLCT$name=""
  dfLCT$name[dfLCT$id < 5 | dfLCT$id > 8] = "unforested"
  dfLCT$name[dfLCT$id > 4 & dfLCT$id < 9] = "forested"
  dfLCT$name[dfLCT$id == 0] = "water"

  nFor = length(dfLCT$name[dfLCT$name == "forested"])
  nUnf = length(dfLCT$name[dfLCT$name == "unforested"])

  if (year == start_year) {
    tsForest = data.frame(Year=year, forested=nFor, unforested=nUnf)
  } else {
    tsForest = rbind(tsForest, data.frame(Year=year, forested=nFor, unforested=nUnf))
  }

  if (year == start_year || year == end_year) {
    p <- ggplot(dfLCT, aes(x=x, y=y))
    p <- p + geom_raster(aes(fill=name))
    p <- p + coord_fixed(xlim=c(min(dfLCT$x), max(dfLCT$x)),
                         ylim=c(min(dfLCT$y), max(dfLCT$y)))
    p <- p + theme(legend.position = "bottom")
    p <- p + scale_fill_manual(values=c("unforested"="brown", "forested"="darkgreen",
                                        "water"="lightblue"), drop=FALSE)
    p <- p + guides(fill = guide_legend(title=NULL, ncol = 4))
    label = paste0(nFor, " * km^2")
    p <- p + annotate("text", label=label, x=3e5, y=9.05e6,
                      color="white", parse=TRUE, size=6)
    label = paste0(nUnf, " * km^2")
    p <- p + annotate("text", label=label, x=-1e5, y=1.5e6,
                      color="white", parse=TRUE, size=6)
    p <- p + labs(title=year)
    p <- p + xlab("easting")
    p <- p + ylab("northing")
    print(p)
  }
}
```

Nun plotten wir die Zeitreihe. Dafür werden die Spalten 'forested' und 'unforested' mit dem Befehl 'melt' in einer Spalte namens 'value' kombiniert und eine zusätzliche Spalte names 'variable' erzeugt, die die entsprechenden alten Spaltennamen 'forested'/'unforested' enthält. 

```{r}
tsForest = melt(tsForest, measure.vars=c("forested", "unforested"))
p <- ggplot(tsForest, aes(x=Year, y=value, fill=variable))
p <- p + geom_bar(stat="identity", position="dodge")
p <- p + scale_fill_manual(values=c("unforested"="brown", "forested"="darkgreen",
                                        "water"="lightblue"), drop=FALSE)

```
```{r, eval=FALSE}
file <- paste0("BRAZIL_LUC_TS.pdf")
pdf(file.path('plots/LUC/', file), paper="special", width=10, height=6)
print(p)
dev.off()
```

```{r, fig.width=8, fig,height=5, echo=FALSE}
print(p)
```

Wir vergleichen nun das erste und letzte Jahr der Zeitreihe und untersuchen, wie gross der Verlust an ehemals bewaldeter Fläche in diesem Zeitraum ist. Zunächst erfassen wir, welche Pixel im Jahr 2001 bewaldet waren. Danach, welche Pixel im Jahr 2010 nicht bewaldet waren. Anschliessend bestimmen wir die Schnittmenge  mit der Funktion `intersect`. 

```{r}
forestExtent = c(1000000, 1500000, 8500000, 9000000)

year <- 2001
file <- paste0("MCD12Q1_", year ,"-01-01.Land_Cover_Type_3.tif")
dfLCT1 <- geotiff2df(file.path(data.dir, file), name="id", 
                      crop_extent =forestExtent, valid_range = c(0, 253))

idx.forest.2001 <- which(dfLCT1$id > 4 & dfLCT1$id < 9)

year <- 2010
file <- paste0("MCD12Q1_", year ,"-01-01.Land_Cover_Type_3.tif")
dfLCT2 <- geotiff2df(file.path(data.dir, file), name="id", 
                      crop_extent =forestExtent, valid_range = c(0, 253))
idx.noforest.2010 <- which(dfLCT2$id < 5 | dfLCT2$id > 8)

idx.change <- intersect(idx.forest.2001, idx.noforest.2010)
```


----------------------------------------
***Aufgabe***

Wie gross ist die Fläche, die von Entwaldung betroffen ist (absolut in km2 und relativ zur bewaldeten Fläche im Jahr 2001)?

----------------------------------------

Ausserdem stellen wir dar, welche neue Landbedeckung in den ehemals bewaldeten Flächen jetzt vorherrscht. Dafür verknüpfen wir den data frame mit der Tabelle "LCT3lookuptable" und fassen ihn anschliessend mit dem "table" Befehl zusammen, wie in der NPP-Übung. Zur Visualisierung wählen wir einen Barplot. 

```{r}
dfLCT.change <- dfLCT2[idx.change, ]

file <- 'LCT3Lookuptable.txt'
LCT3lookuptable=read.table(file.path(data.dir, file),header=T)
dfLCT.change = merge(dfLCT.change, LCT3lookuptable, by="id", all.x=TRUE)

table(dfLCT.change$name)

df.change <- as.data.frame(table(dfLCT.change$name))
colnames(df.change) <- c("Class","Freq")
df.change <- df.change[which(df.change$Freq!=0),]
df.change

p <- ggplot(df.change, aes(x=Class, y = Freq, fill=Class))
p <- p + geom_bar(width = 1, stat = "identity", color = "black")
p <- p + coord_flip()
print(p)

```

# Vergleich mit dem ESA Datensatz
Wir vergleichen das MODIS Land Cover Produkt (Jahr 2010) mit dem ESA CCI Land Cover Datensatz (esa-landcover-cci.org). Beide Datensätze eine unterschiedliche Projektion, Auflösung und auch Klassifizierung haben, müssen diese zunächste bestmöglich vergleichbar gemacht werden. Dafür arbeiten wir diesmal direkt mit den Raster-Datensätzen anstelle von data frames, da für Raster-Datensätze Funktionen zur Umprojizierung zur Verfügung stehen.  
Zuerst aggregieren wir den ESA Datensatz (ca. 300 m) auf eine ähnliche Auflösung wie MODIS (1 km). 

--------------------------------------------------
***Aufgabe***

Was muss bei der Aggregierung beachtet werden? 

-------------------------------------------------

Anschliessend projizieren wir den MODIS Datensatz von UTM Koordinaten in geographische Koordinaten (geographische Länge und Breite) um. Hierbei verwenden wir den nearest neighbor Algorithmus, sodass der Wert des ursprünglichen Pixels, welches den Koordinaten des neuen Pixels am nächsten liegt, übernommen wird. 
Schliesslich vergleichen wir die Klassifizierung der beiden Datensätze. 

------------------------------------------------
***Aufgabe***

Wie können wir diese bestmöglich zusammenführen und welche Probleme treten auf?

-------------------------------------------------

Erst dann können wir die beiden Datensätze mithilfe einer sogenannten "confusion matrix" vergleichen. 

-------------------------------------------------
***Aufgabe***

Wie gut stimmen die Datensätze für die verschiedenen Klassen überein und für welche Klassen finden wir die grössten Unterschiede?

-------------------------------------------------

```{r}
forestExtent = c(1000000, 1500000, 8500000, 9000000)
year <- 2010
file <- paste0("MCD12Q1_", year ,"-01-01.Land_Cover_Type_3.tif")
modis <- raster(file.path(data.dir, file))
modis <- crop(modis, forestExtent)

valid_range <- c(0, 253)
if (!any(is.na(valid_range))) {
   modis[modis <= valid_range[1]] = NA
   modis[modis >= valid_range[2]] = NA
 }

projection(modis)
#[1] "+proj=utm +zone=20 +south +datum=WGS84 +units=m +no_defs +ellps=WGS84 +towgs84=0,0,0"

file <- "ESACCI-LC-L4-LCCS-Map-300m-2010-Subset.tif"
esa <- raster(file.path(data.dir, file))
projection(esa)

Mode <- function(x, ...) {
  ux <- unique(x)
  ux[which.max(tabulate(match(x, ux)))]
}
esa.agg <- aggregate(esa, fact=4, fun=Mode, expand=TRUE, na.rm=TRUE)

modis.longlat <- projectRaster(from=modis, to=esa.agg, method="ngb") #nearest neighbor

esa.agg.reclass <- esa.agg
esa.agg.reclass[esa.agg.reclass == 0] <- 255
esa.agg.reclass[esa.agg.reclass == 10] <- 1
esa.agg.reclass[esa.agg.reclass == 11] <- 1
esa.agg.reclass[esa.agg.reclass == 12] <- 3
esa.agg.reclass[esa.agg.reclass == 20] <- 1
esa.agg.reclass[esa.agg.reclass == 30] <- 4
esa.agg.reclass[esa.agg.reclass == 40] <- 4
esa.agg.reclass[esa.agg.reclass == 50] <- 5
esa.agg.reclass[esa.agg.reclass == 60] <- 6
esa.agg.reclass[esa.agg.reclass == 61] <- 6
esa.agg.reclass[esa.agg.reclass == 62] <- 6
esa.agg.reclass[esa.agg.reclass == 70] <- 7
esa.agg.reclass[esa.agg.reclass == 71] <- 7
esa.agg.reclass[esa.agg.reclass == 72] <- 7
esa.agg.reclass[esa.agg.reclass == 80] <- 8
esa.agg.reclass[esa.agg.reclass == 81] <- 8
esa.agg.reclass[esa.agg.reclass == 82] <- 8
esa.agg.reclass[esa.agg.reclass == 90] <- 5
esa.agg.reclass[esa.agg.reclass == 100] <- 4
esa.agg.reclass[esa.agg.reclass == 110] <- 4
esa.agg.reclass[esa.agg.reclass == 120] <- 2
esa.agg.reclass[esa.agg.reclass == 121] <- 2
esa.agg.reclass[esa.agg.reclass == 122] <- 2
esa.agg.reclass[esa.agg.reclass == 130] <- 1
esa.agg.reclass[esa.agg.reclass == 140] <- 1
esa.agg.reclass[esa.agg.reclass == 150] <- 9
esa.agg.reclass[esa.agg.reclass == 152] <- 9
esa.agg.reclass[esa.agg.reclass == 153] <- 9
esa.agg.reclass[esa.agg.reclass == 160] <- 5
esa.agg.reclass[esa.agg.reclass == 170] <- 5
esa.agg.reclass[esa.agg.reclass == 180] <- 2
esa.agg.reclass[esa.agg.reclass == 190] <- 10
esa.agg.reclass[esa.agg.reclass == 200] <- 9
esa.agg.reclass[esa.agg.reclass == 201] <- 9
esa.agg.reclass[esa.agg.reclass == 202] <- 9
esa.agg.reclass[esa.agg.reclass == 210] <- 0
esa.agg.reclass[esa.agg.reclass == 220] <- 255

library(caret)

modis.factor <- factor(values(modis.longlat), levels = c(0,1,2,3,4,5,6,7,8,9,10))
esa.factor <- factor(values(esa.agg.reclass), levels = c(0,1,2,3,4,5,6,7,8,9,10))
confusionMatrix(data=modis.factor, reference=esa.factor, dnn = c("MODIS", "ESA"))


```


# Hausaufgaben

1. Ändern Sie die Achsenbeschriftung der ersten beiden Abbildungen (Karte des ersten und letzten Jahres) in deutsche Begriffe. **(0.5 Punkte)**

2. In dem Skript wird das Verhältnis Wald zu nicht-Wald in einem kleinem Ausschnitt betrachtet. Ändern Sie die Klassifizierung in natürliche und nicht-natürliche Vegetation (grasses/cereal crops, urban, broad-leaf crops).  **(2 Punkte)**

3. Überlegen Sie welche anderen Klassenzuweisungen für den ESA-Datensatz sinnvoll sein könnten und untersuchen Sie den Einfluss auf die "Confusion-Matrix". Laden Sie ein lauffähiges Skript hoch und beschreiben Sie die Änderungen in einem Kommentar. **(2 Punkte)**

4. Modifizieren Sie den Zeitreihen-Plot indem sie die Balkendarstellung durch Linien ersetzen. **(1 Punkt)**

5. Mit welcher Funktion können Sie in R Spalten an einen data.frame anhängen? **(0.5 Punkte)**


# Literatur
