---
title: "Fernerkundung globale Ökologie"
subtitle: "Paket Einführung"
author: "[Lasslop](mailto:gitta.lasslop@senckenberg.de)/[Werner](mailto:christian.werner@kit.edu)"
classoption: a4paper
#lang: de-DE
output:
  pdf_document:
 # tufte::tufte_handout:
  #  latex_engine: pdflatex
  #  fig_caption: yes
  #  includes:
  #   in_header: styles.tex
##    toc: true

---

# Einführung

Das Seminar Material finden Sie im OLAT SOSE 2019.

Die Daten für die heutige Stunde finden sie unter:

https://swift.dkrz.de/v1/dkrz_a5a4d477-007a-4a5f-8c5e-16156bbc5646/FE/map_de.zip?temp_url_sig=f019a4981eedd082dbbe461e9f8798cdcbcaf103&temp_url_expires=2019-07-05T15:47:22Z


## Rstudio

[RStudio](https://www.rstudio.com/) ist eine sogenannte Entwicklungsumgebung für [R](https://cran.r-project.org/). Hier können Programme geschrieben und getestet werden. Die wichtigsten Teile hierbei sind der Editor und die Konsole. Im Editor werden Programme geschrieben und als Textdateien gespeichert. In der Konsole werden die Programme ausgeführt und die Rückmeldung der einzelnen Befehle erfolgt hier.

## Pakete laden und installieren

Zunächst müssen alle benötigten Pakete installiert werden. Dies sind in unserem Fall Pakete zum ...

1. Prozessieren von geokodierten Rasterdaten (raster, rgeos), 

2. Visualisieren (ggplot2; [Online Hilfe](http://docs.ggplot2.org/current/)),

3. Installieren von Nicht-Standard Paketen (devtools).

Ausserdem benötigen wir:

4. Basiskarten (rworldmap, maps, mapproj)

Wir können nun die Pakete einzeln mit *install.packages* installieren und mit *library* laden. Da wir hier eine ganze Liste an Paketen haben benutzen wir eine Schleife:

```{r, eval=FALSE, message=FALSE}
for (p in c("raster", "rgeos", "ggplot2", "rworldmap", 
            "maps", "mapproj", "rgdal", "devtools")) {
  if (!require(p, character.only=TRUE)) {
    install.packages(p)
  }
  library(p, character.only=TRUE)
}
```
*!require()* gibt hierbei FALSE zurück wenn das Paket bereits installiert ist, mit dem keyword character.only wird übermittelt dass der Paketname als *character* Datentyp übergeben wird. (So wie auch beim Aufruf von library.) 

## Verzeichnisse
Wir wechseln nun in unser Arbeitsverzeichnis und setzen die Verzeichnisse in denen wir die Daten und Abbildungen speichern wollen.

Das Kommando getwd() in der Konsole zeigt Ihnen R Ihr aktuelles Verzeinis an. 

```{r message=FALSE, warning=FALSE, results='hide'}
setwd('/home/gitta/R/Lehre/FE_OEKOLOGIE/fe_oekologie_2019/handouts/')
data.dir='data/map_de/ALASKA/'
plot.dir='plots/map_de/'
```

```{r, echo=FALSE}
source(file.path("R", "variables.R"), encoding=getOption("encoding"))
source(file.path( "R", "functions.R"), encoding=getOption("encoding"))
```

# Erste Karten

## Weltkarte

Da wir nicht die ersten sind die R benutzen um Karten
zu erstellen nutzen wir eine vorgefertigte Karte aus dem Paket "maps"
die für die Darstellung mit dem Befehl 'map_data' aus dem Paket 'ggplot2' aufbereitet wird.

Hier sind die Befehle aus dem Paket ggplot2 Paket, mit denen eine erste Weltkarte in Form der Ländergrenzen erstellt wird. Führen sie nach jeder Zeile den Befehl print(p) aus, um zu sehen, welche Auswirkungen die jeweiligen Änderungen haben.

```{r, message=FALSE, warning=FALSE, out.width="75%", fig.align='center'}
library(ggplot2)
worldmap <- map_data("world")
p <- ggplot(worldmap, aes(y=lat, x=long, group=group))
p = p + geom_path()
p = p + coord_fixed()
p = p + labs(title="Laendergrenzen")
p = p + xlab("Laenge")
p = p + ylab("Breite")
print(p)
```
-------------------------------------
**Aufgabe**
Die Zeile 
$p = p + coord \_ fixed()$ 
kann z.B. mit
$p = p + coord \_ map("ortho", orientation=c(45, 8, 0))$
ersetzt werden.
Finden Sie mit Hilfe der Hilfeseiten heraus, ob es noch andere Projektionen gibt und probieren diese aus.
-------------------------------------
-------------------------------------
**Aufgabe**
Schauen Sie sich Variablen mit den Befehlen 'head()' und 'str()' an, um zu verstehen, 
was gerade gemacht wurde.
-------------------------------------

## Regionale Karte mit Landbedeckung

Die von uns vorprozessierten Daten (LUC_ALASKA.zip) werden geladen. Sie können die Daten entweder mit der Funktion download.file() oder von Hand herunterladen. Achten Sie darauf die Datei im Data Verzeichnis abzuspeichern.

Lesen Sie nun die Landbedeckungsdaten Klasse 3 für das Jahr 2001 ein. Die Rasterdaten
werden in einen "data.frame" umgewandelt und die Spalten umbenannt. Zunächst setzen wir den Dateinamen zusammen. Wir haben unterschiedliche Dateien für unterschiedliche Jahre und land cover typ Klassifizierungen, daher wollen wir den Dateinamen flexibel zusammenbauen:

```{r}
year <- 2001
lct <- 3
file <- file.path(data.dir, 
                  paste0("MCD12Q1_GEO_lres_", year, 
                         "-01-01.Land_Cover_Type_", lct, ".tif"))
```

Der nun folgende Teil wird in fast allen folgenden Skripten wieder kommen. Deshalb werden wir ihn gemeinsam in eine Funktion packen, die in einer Datei 'functions.R' gespeichert werden soll. Dabei wird der Pfad zu dem GeoTiff dieser Funktion als Argument übergeben. Die Funktion liefert dann die Datentabelle (data.frame) zurück, welche einer Variablen zugewiesen werden kann.
```{r}
library(raster)
rLCT  <- raster(file)
dfLCT <- as.data.frame(rasterToPoints(rLCT))
colnames(dfLCT) <- c("x", "y", "id")
```
Das r im Variablennamen rLCT soll uns hier an den Datentyp erinnern.

-------------------------------------
**Aufgabe**
 Entfernen Sie den Wert für 'FillValue/Unclassified' in der Spalte 'id' des data.frames 'dfLCT',
 so dass er nicht in der Legende auftaucht. Den Zahlenwert für 'FillValue/Unclassified' 
 finden Sie auf der MODIS-Webseite: \href{https://www.google.de/search?q=MCD12Q1}{Google-Suche nach 'MCD12Q1'}.
-------------------------------------


```{r, echo=FALSE}
dfLCT = subset(dfLCT, id < 254)
```

Allen gültigen numerischen IDs werden ihre Namen zugewiesen. Dafür muss eine lookup-Tabelle LCT3lookuptable erzeugt werden, die die Spalten 'id' und 'name' hat. Die lookup-Tabelle und der Landnutzungsdatendatz werden anhand der gemeinsamen Spalte 'id' verbunden, 'all.X=TRUE' stellt hierbei sicher, dass alle Zeilen aus dfLCT erhalten bleiben. Ist ein 'id'-Wert aus dfLCT nicht in LCTlookuptable bekommt 'name' den Wert 'NA' für 'not available'.

-------------------------------------
**Aufgabe**
Suchen Sie auf der \href{https://lpdaac.usgs.gov/dataset_discovery/modis/modis_products_table/mcd12q1}{\textcolor{blue}{MODIS-Webseite}} nach der entsprechenden Tabelle 
(Land Cover Types Description, Type 3) und erzeugen Sie die lookup-Tabelle. 
Kopieren Sie hierfür die Tabelle in eine Textdatei und lesen Sie diese mit 
der read.table() Funktion und selektieren Sie dann die Klassifikation Type 3.
-------------------------------------

```{r}
dfLCT = merge(dfLCT, LCT3lookuptable, by="id", all.x=TRUE)
```

Nun können wir mit den Funktionen aus dem Paket ggplot2 wieder eine Karte erzeugen. Hierbei stehen die Landcover Klassifikationen im Vordergrund. Zusätzlich werden noch vier von uns vordefinierte Punkte (Variable 'points', V1-4) auf der Karte verzeichnet. An diesen werden in den folgenden Skripten Vegetationsindizes untersucht.

```{r, message=FALSE, warning=FALSE}
points <- data.frame(long = c(-143.54, -152.6, -147.12, -155), lat = c(61.43, 
64.85, 65.13, 67))

p <- ggplot(dfLCT, aes(x = x, y = y))
p = p + geom_raster(aes(fill = name))
p = p + geom_path(data = worldmap, size = 0.1, colour = "black",
                  aes(x = long, y = lat, group = group))
p = p + geom_point(data = points, aes(x = long, y = lat),
                   color = "black", shape = 10, size = 2.5)
p = p + geom_text(data = points, aes(x = long, y = lat, label =
                  paste0("V", rownames(points))),
                  hjust = c(-0.1, -0.1, 1.1, 1.1))
p = p + coord_fixed(xlim = c(min(dfLCT$x), max(dfLCT$x)),
                    ylim = c(min(dfLCT$y), max(dfLCT$y)), expand = FALSE)
p = p + theme(legend.position = "bottom")
p = p + guides(fill = guide_legend(title = NULL, ncol = 3))
p = p + labs(title = "MODIS MCD12Q1 Landcover")
p = p + xlab("Longitude")
p = p + ylab("Latitude")
p
```

-------------------------------------
**Aufgabe**
Ändern Sie in den abgebildeten Kartenausschnitt so dass nur der Bereich zwischen 
Longitude -160 und -140 gezeigt wird. Setzen Sie die Legende statt unter die Abbildung 
über die Abbildung.  
Setzen Sie als Überschrift über die Legende den Text 'Land cover types'. 
Ändern Sie die Dicke der Ländergrenzen.
Sie müssen dafür lediglich den oben stehenden code abändern. Probieren Sie einfach Parameteränderungen aus
oder rufen Sie die Hilfeseiten für die einzelnen Befehle auf, oder googlen Sie.
-------------------------------------

Anschließend wird eine Karte mit der entsprechenden Region erzeugt und in einer PDF Datei gespeichert.


```{r, eval=FALSE}
file <- paste0("ALASKA_LCT", lct, "_", year, ".pdf")
pdf(file.path(plot.dir, file), paper="special", width=10, height=10)
print(p)
dev.off()
```

\pagebreak

Der Befehl 'table()' zählt gleiche Werte in einem Vektor (eine Spalte eines data.frames ist ein Vektor). Es kann auch der Befehl ddply aus dem Paket plyr verwendet werden, der einen data.frame zurück liefert, aber etwas komplizierter ist.
```{r, eval=FALSE}
table(dfLCT$name)
```

# Hausaufgaben
1. Was setzt der Parameter ncol in der Funktion guide\_legend? **(1 Punkt)**

2. Wiederholen Sie die Aufgabe mit Land Cover Type 1. Das sollte idealerweise in Form einer for-Schleife mit der Variablen lct gemacht werden. **(2 Punkte)**

3. Es sind Daten für die Jahre 2001 und 2010 vorhanden. Schreiben Sie erneut eine Schleife für diese 2 Jahre, so dass Sie am Ende vier Karten haben: 2001 + LCT1, 2001 + LCT3, 2010 + LCT1, 2010 + LCT3. **(2 Punkte)**

4. Schreiben Sie eine Funktion, die eine Spalte 'name' mit der Landbedeckung als Character an den data.frame dfLCT anhängt (basierend auf der numerischen Spalte 'id' der Landbedeckungsklasse). **(1 Punkt)**

5. Benutzten Sie den Befehl 'scale_fill_manual' um den Biomen sinnvolle Farben zuzuweisen. (Mit der geladenen ggplot2 library können Sie mit ?scale_fill_manual die Hilfe aufrufen. Beachten Sie auch das cheat-sheet im OLAT.) **(1 Punkt)**
