---
title: "Fernerkundung globale Ökologie: Phänologie"
author: "[Lasslop](mailto:gitta.lasslop@senckenberg.de)/[Thurner](mailto:martin.thurner@senckenberg.de)"
classoption: a4paper
output:
  pdf_document
    
---
## Überblick

Wir werden in dieser Sitzung

- Abbildungen mit ggplot erstellen 

- räumlichen Daten graphisch darstellen (Linien, Raster, Punkte)

- Zeitreihen graphisch darstellen

- räumliche Daten von einem Koordinatensystem in ein anderes projizieren

- die Funktionen `apply()` und `melt()` anwenden

## Pakete laden und installieren

Zunächst müssen alle benötigten Pakete installiert werden. Dies sind in unserem Fall Pakete zum:

1. Prozessieren von geokodierten Rasterdaten (raster, rgeos), 

2. Visualisieren (ggplot2),

3. Installieren von Nicht-Standard Paketen (devtools).

Ausserdem benötigen wir:

4. Basiskarten (rworldmap, maps, mapproj)

Wir können die Pakete einzeln mit `install.packages` installieren und mit `library` laden. Da wir hier eine ganze Liste an Paketen haben benutzen wir eine Schleife:

```{r, eval=FALSE, message=FALSE}
for (p in c("raster", "rgeos", "ggplot2", "rworldmap", 
            "maps", "mapproj", "rgdal", "reshape2")) {
  if (!require(p, character.only=TRUE)) {
    install.packages(p)
  }
  library(p, character.only=TRUE)
}
```
`!require()` gibt hierbei FALSE zurück wenn das Paket bereits installiert ist, mit dem keyword character.only wird übermittelt dass der Paketname als *character* Datentyp übergeben wird. (So wie auch beim Aufruf von library.) 

## Verzeichnisse
Wir wechseln nun in unser Arbeitsverzeichnis, setzen die Verzeichnisse in denen wir die Daten und Abbildungen speichern wollen und erzeugen die entsprechenden Ordner mit `dir.create()`.

Das Kommando `setwd()` setzt das Arbeitsverzeichnis, und `getwd()` zeigt Ihnen R Ihr aktuelles Verzeinis an. 

```{r message=FALSE, warning=FALSE, results='hide',echo=FALSE}
setwd('/home/gitta/R/Lehre/FE_OEKOLOGIE/fe_oekologie_2020/handouts/')
data.dir='data/PHEN/NEUROPE/'
plot.dir='plots/PHEN/'
```
```{r eval=FALSE}
setwd('IhrArbeitsVerzeichnis')
data.dir='data/PHEN/NEUROPE/'
plot.dir='plots/PHEN/'
dir.create(plot.dir)
dir.create('data/PHEN')
dir.create(data.dir)
```


```{r, echo=FALSE}
source(file.path( "R", "functions.R"), encoding=getOption("encoding"))
```

# Weltkarte mit ggplot
Wir werden nun zum ersten Mal das Paket ggplot2 zur Erstellung einer Grafik verwenden. Dieses Paket basiert auf der "grammar of graphics", einem systematischen Ansatz, zur Erstellung von Grafiken. Dieser Ansatz basiert darauf dass alle Visualisierungen von Daten aus den gleichen Elementen bestehen (so wie ein Satz aus Subjekt, Prädikat, Objekt aufgebaut ist). Eine Grafik besteht demnach aus einem Datensatz, einem Koordinatensystem und sogenannten "Geomen", der Darstellungsform der Daten. 

Die Erstellung einer Grafik mit ggplot beginnt stehts mit dem Aufruf der Funktion `ggplot()`. Mit diesem Aufruf wird ein Plotobject `p` erstellt. An dieser Stelle wird festgelegt welche Daten verwendet werden und welche Variablen der x- und y-Achse zugeordnet werden sollen. 
Da in diesem Fall die Ländergrenzen mit abgebildet werden muss noch angegeben werden welche Punkte zu einem Land gehören. Diese Information ist in der Variablen "group" hinterlegt. Im nächsten Schritt wird ein Geom zum Plotobjekt `p` hinzugefügt, in diesem Fall sind das die Ländergrenzen als Linien. Man könnte auch noch weitere Schichten von Geomen hinzufügen. In diesem Beispiel werden mit den nächsten Befehlen nur noch die Beschriftungen angepasst.

Wir benutzen zunächst eine vorgefertigte Karte aus dem Paket `maps`,
die für die Darstellung mit dem Befehl `map_data` aus dem Paket `ggplot2` in einen data.frame umgewandelt wird.

Hier sind die Befehle aus dem Paket ggplot2, mit denen eine erste Weltkarte in Form der Ländergrenzen erstellt wird. Führen sie nach jeder Zeile den Befehl `print(p)` aus, um zu sehen, welche Auswirkungen die jeweiligen Änderungen haben.

```{r, message=FALSE, warning=FALSE, out.width="75%", fig.align='center'}
library(ggplot2)
worldmap <- map_data("world")
p <- ggplot(worldmap, aes(y=lat, x=long, group=group))
p = p + geom_path()
p = p + coord_fixed()
p = p + labs(title="Laendergrenzen")
p = p + xlab("Laengengrad")
p = p + ylab("Breitengrad")
print(p)
```
-------------------------------------
**Aufgabe**
In der Abbildung werden Daten aus der Variablen worldmap abgebildet. Finden Sie heraus 
was in dieser Variablen abgespeichert ist (mit `head()`, `class()`, `summary()`).
Die Zeile 
`p = p + coord_fixed()` 
kann z.B. mit
`p = p + coord_map("ortho", orientation=c(45, 8, 0))`
ersetzt werden um die Projektion der Darstellung zu ändern.
-------------------------------------

# Regionale Karte des NDVI

Die Daten für heute finden Sie unter dem Link:

https://swift.dkrz.de/v1/dkrz_a5a4d477-007a-4a5f-8c5e-16156bbc5646/FE/PHEN.zip?temp_url_sig=9c77e7f69f79600886dc8f819c7f639f0ea38f39&temp_url_expires=2020-07-28T14:24:09Z

Laden Sie die Daten herunter und entzippen Sie die Dateien so dass sie im Verzeichnis "data/PHEN/NEUROPE/" relativ zu Ihrem Arbeitsverzeichnis liegen.
```{r,eval=FALSE}
urlfile=!! bitte auf oben angegebenen Link setzen !!
download.file(urlfile,'data/PHEN.zip', mode="wb")
unzip('data/PHEN.zip',exdir='data')
```

Lesen Sie nun eine Datei des NDVI mit der Funktion raster ein. Die Rasterdaten
werden mit `rasterToPoints()` in eine matrix und dann mit `as.data.frame()` in einen `data.frame` umgewandelt. Die Spaltennamen werden mit `names()` umbenannt. Zunächst setzen wir den Dateinamen zusammen. Wir haben unterschiedliche Dateien für unterschiedliche Zeitpunkte, daher wollen wir den Dateinamen flexibel zusammenbauen und benutzen für den Zeitpunkt die Variable `NDVIDatum`:

```{r}
library(raster)
NDVIDatum='2007-01-09'
file <- file.path(data.dir, 
                  paste0("MYD13A2_", NDVIDatum ,".1_km_16_days_NDVI.tif"))
rNDVI=raster(file)
dfNDVI=as.data.frame(rasterToPoints(rNDVI))
names(dfNDVI)=c('x','y','NDVI')
```
Sehen Sie sich die Eigenschaften der Daten an! 
```{r}
rNDVI
plot(rNDVI)
```

Den data.frame können Sie mit den Funktionen `head`, `summary`, `dim`, `length` untersuchen.
Erscheinen Ihnen die Werte sinnvoll?

Um den benötigten Speicherplatz und die Präzision der Daten zu minimieren werden Daten häufig skaliert. Diese Skalierung müssen wir berücksichtigen. Außerdem wird ein numerischer Wert für fehlende Daten außerhalb des Wertebereichs der Beobachtungsgröße verwendet, den wir noch auf `NA` setzen müssen.  
Der Skalierungsfaktor für diesen Datensatz ist 0.0001 und Werte kleiner als -2000 stehen für fehlende Daten.

--------------------------------------
**Aufgabe**
Wo finden Sie die Information zum "scale factor" und "valid range" auf der MODIS Web-Seite 
https://lpdaac.usgs.gov/products/myd13a2v006/?
Definieren Sie den scale factor als Variable mit dem Namen "ndviScaleFactor" 
und die Untergrenze als "ndviLowerLimit".
---------------------------------------

```{r, echo=FALSE}
ndviScaleFactor <- 0.0001
ndviLowerLimit  <- -2000
dfNDVI$NDVI[dfNDVI$NDVI <= ndviLowerLimit] = NA
dfNDVI$NDVI = dfNDVI$NDVI * ndviScaleFactor
```

```{r, eval=FALSE}
#Definieren Sie den scale factor als Variable mit dem Namen "ndviScaleFactor" 
#und die Untergrenze als "ndviLowerLimit".


dfNDVI$NDVI[dfNDVI$NDVI <= ndviLowerLimit] = NA
dfNDVI$NDVI = dfNDVI$NDVI * ndviScaleFactor
```

Zusätzlich definieren wir noch vier Punkte (Variable 'points', P1-4). Diese wollen wir auf der Karte einzeichnen und später die Zeitreihe an diesen Punkten extrahieren.
Wir definieren die Punkte in Breiten-/Lägengrad, und werden sie dann in
UTM Koordinaten transformieren, da die NDVI Daten in UTM Koordinaten vorliegen. 
```{r}
PointsDF = data.frame(long=c(8,16.4,13.55,7),lat=c(50.15,53.85,56,59.20))

sPoints    <- SpatialPoints(PointsDF,
                            proj4string=CRS("+proj=longlat +ellps=WGS84"))
sPointsUTM <- spTransform(sPoints, crs(rNDVI))
points <- data.frame(sPointsUTM)
```
Auch die Breiten-/Längengradangaben der Ländergrenzen müssen transformiert werden. Wir benutzen hier nicht mehr die gesamte Weltkarte sondern nur die Grenzen von Deutschland als Beispiel.
```{r}
Germany=map_data('world',region='Germany')
GermanyLonLat <- SpatialPoints(Germany[1:2],
                            proj4string=CRS("+proj=longlat +ellps=WGS84"))
GermanyUTM <- spTransform(GermanyLonLat, crs(rNDVI))
Germany=cbind(Germany,coordinates(GermanyUTM))
names(Germany)=c("long", "lat", "group", "order", "region", "subregion", "x", "y")
```
Mit der Funktion `cbind` werden Spalten combiniert. Die Funktion `names` ändert die Spaltennamen.
Nun können wir mit den Funktionen aus dem Paket ggplot2 wieder eine Karte erzeugen. Hierbei soll der NDVI durch Farben abgebildet werden. 

```{r, message=FALSE, warning=FALSE}
p <- ggplot(dfNDVI, aes(x = x, y = y))
p = p + geom_raster(aes(fill = NDVI))
p = p + geom_path(data = Germany, size = 0.2, colour = "red",
                  aes(x = x, y = y, group = group))
p = p + geom_point(data = points, aes(x = long, y = lat),
                   color = "red", shape = 10, size = 2.5)
p = p + geom_text(data = points, aes(x = long, y = lat, label =
                  paste0("P", rownames(points))),
                  hjust = c(-0.4, -0.4, 1.4, 1.4),col='red')
p = p + coord_fixed(xlim = c(min(dfNDVI$x), max(dfNDVI$x)),
                    ylim = c(min(dfNDVI$y), max(dfNDVI$y)), expand = FALSE)
p = p + theme(legend.position = "bottom")
p = p + labs(title = "MODIS NDVI")
p = p + xlab("Longitude")
p = p + ylab("Latitude")
p
```


Anschließend wird eine Karte mit der entsprechenden Region erzeugt und in einer PDF Datei gespeichert.


```{r, eval=FALSE}
file <- paste0("NEUROPE_NDVI_",NDVIDatum, ".pdf")
pdf(file.path(plot.dir, file), width=10, height=10)
print(p)
dev.off()
```

# NDVI Zeitreihen
Wir lesen nun auch die NDVI Daten der anderen Monate und Jahre ein.
Dafür erzeugen wir einen Vektor `files` der alle Dateinamen dieses Verzeichnisses enthält in denen die Zeichenkette "NDVI.tif" vorkommt (mit `list.files()`). Diese Dateien werden mit der Funktion stack() gelesen und der Variablen stackNDVI zugewiesen. Es wird eine Serie (oder ein Stapel) aus den herunter geladenen georeferenzierten Dateien erzeugt.
```{r, message=FALSE, warning=FALSE}
files <- list.files(data.dir, pattern="NDVI.tif$", full.names=TRUE)
stackNDVI <- stack(files)
```
------------------------------------------------
**Aufgabe**
Was bewirkt der Parameter `full.names` in der Funktion `list.files()`? 
(Rufen Sie die Funktion mit und ohne den Parameter auf und vergleichen Sie das Ergebnis.)
Das Dollarzeichen bedeutet, dass die definierte Zeichenkette am Ende des Dateinamens sein muss.

**Hinweis**
Nicht vergessen: Schauen Sie sich Zwischenergebnisse immer wieder mit den
Befehlen "head()", "summary()", "length" und "str()" an, um zu verstehen, was Sie gerade gemacht haben. Informationen zu raster/stack Objekten bekommen Sie 
indem Sie einfach den Variablennamen in die Konsole eingeben.

**Aufgabe**
Wie viele Dateien werden mit stack eingelesen?
------------------------------------------------

Aus den bereitgestellten GIS-Daten (Raster-Format, UTM-Projektion) wird eine Zeitserie an den spezifizierten Punkten mit der Funktion "extract()" extrahiert und in einem "data.frame" gespeichert. Die zusätzliche
Spalte "ID" an Position 1 wird entfernt.

```{r}
dfNDVITS <- extract(stackNDVI, sPointsUTM, df=TRUE)
dfNDVITS$ID = NULL
dfNDVITS = dfNDVITS*ndviScaleFactor
```

Mit der bereitgestellten Funktion `extractDate` werden die 
Zeitpunkte des jeweiligen "Überflugs" aus den Dateinamen extrahiert. Um die Funktion `extractDate` zu nutzen müssen wir die Datei, in der die Funktion enthalten ist, zunächst sourcen. Die Dateinamen werden aus den Spaltennamen (mit `colnames`) entnommen.

```{r}
source('data/PHEN/extractDate.R')
filenames <- colnames(dfNDVITS)
ndviDate <- extractDate(filenames)
```


Im Folgenden wird der Median jeder Zeitserie berechnet. Der Median wird später als blaue Linien im Plot dargestellt. Der Schnittpunkt der Vegetationsindex-Kurve mit dem Median stellt eine sehr grobe Abschätzung des Anfangs und Ende der Vegetationsperiode dar.

```{r}
ndviMid <- apply(dfNDVITS, 1, "median", na.rm=TRUE)
```

Der dfNDVI hat die extrahierten Zeitserien zeilenweise angeordnet. Wir wollen die Zeitserien für die vier Punkte jedoch jeweils in einer Spalte haben, mit der zusätzlichen Spalte `date`. Hierfür muss `dfNDVI` transponiert werden (Befehl `t()`).

```{r}
transposed.dfNDVITS = data.frame(date=ndviDate, t(dfNDVITS))
```

Um eine effiziente Verabeitung durch die Abbildungsfunktionen von ggplot2 zu ermöglichen müssen die Daten transformiert werden. Dies geschieht mit der funktion `melt` aus dem Paket `reshape2` (https://www.jstatsoft.org/article/view/v021i12).

```{r}
library(reshape2)
melted.dfNDVITS <- melt(transposed.dfNDVITS, id.vars="date")
df.ndviMid <- data.frame(variable=paste0("X", 1:4), median=ndviMid)
```

----------------------------------------
**Aufgabe**
Vergleichen Sie transposed.dfNDVI und melted.dfNDVI. Was hat die Funktion melt bewirkt?
-------------------------------

## Grafikausgabe

Erzeugen Sie eine PDF-Datei mit den Zeitserien
```{r, eval=FALSE}
folder=??
file <- "NEUROPE_NDVI.pdf"
pdf(file.path(folder, file), paper="special", width=8, height=8)
```
```{r, message=FALSE, warning=FALSE, fig.width=8, fig.height=5}
p <- ggplot(melted.dfNDVITS, aes(x=date, y=value))
p <- p + geom_line()
p <- p + geom_hline(data=df.ndviMid, aes(yintercept=median),
                    colour="blue", linetype="dashed")
p <- p + scale_x_date()
p <- p + facet_wrap(~variable, ncol=1)
p <- p + xlab("Datum")
p <- p + ylab("NDVI")
print(p)
```
```{r, eval=FALSE}
dev.off()
```

Die Funktion `facet_wrap()` sorgt dafür dass die Abbildung für alle 4 Punkte angefertigt wird.

# Hausaufgabe
1. Wie finden Sie die Eigenschaften des Koordinatensystems von raster Objekten heraus? **(1 Punkt)**

2. 
Schauen Sie sich die Hilfe zur Funktion apply an um zu verstehen was in der folgenden Zeile passiert:
```{r, eval=FALSE}
ndviMid <- apply(dfNDVI, 1, "median", na.rm=TRUE)
```

Was passiert wenn Sie als zweiten Parameter statt 1 eine 2 übergeben? **(1 Punkt)**

Wie können Sie das Maximum jeder Spalte des data.frames mit der Funktion apply berechnen? **(1 Punkt)**

Was bewirkt die Übergabe des Parameters na.rm=TRUE? **(1 Punkt)**

3. Schauen Sie sich den folgenden code zur Erstellung der Abbildung mit ggplot genauer an:

```{r, eval=FALSE}
p <- ggplot(dfNDVI, aes(x = x, y = y))
p = p + geom_raster(aes(fill = NDVI))
p = p + geom_path(data = Germany, size = 0.2, colour = "red",
                  aes(x = x, y = y, group = group))
p = p + geom_point(data = points, aes(x = long, y = lat),
                   color = "red", shape = 10, size = 2.5)
p = p + geom_text(data = points, aes(x = long, y = lat, label =
                  paste0("P", rownames(points))),
                  hjust = c(-0.4, -0.4, 1.4, 1.4),col='red')
p = p + coord_fixed(xlim = c(min(dfNDVI$x), max(dfNDVI$x)),
                    ylim = c(min(dfNDVI$y), max(dfNDVI$y)), expand = FALSE)
p = p + theme(legend.position = "bottom")
p = p + labs(title = "MODIS NDVI")
p = p + xlab("Longitude")
p = p + ylab("Latitude")
p
```
Lesen Sie die dafür benutzten Variablen erneut ein **(1 Punkt)**.

I.) Aendern Sie den abgebildeten Kartenausschnitt so dass nur der Bereich bis Latitude 6250000 gezeigt wird. **(1Punkt)**

II.) Setzen Sie die Legende statt unter die Abbildung über die Abbildung.  **(1 Punkt)**

III.) Aendern Sie die Farbe der Punkte **(1 Punkt)**

IV.) Aendern Sie die Dicke der Ländergrenze. **(1 Punkt)**

Sie müssen dafür lediglich den oben stehenden code abändern. Probieren Sie einfach Parameteränderungen aus
oder rufen Sie die Hilfeseiten für die einzelnen Befehle auf, oder googlen Sie.

4. Wir werden in den nächsten Stunden noch häufiger eine Datei einlesen und sie in einen data.frame umwandeln. Schreiben Sie daher eine Funktion für die folgende Prozedur:
```{r,eval=FALSE}
NDVIDatum='2007-01-09'
file <- file.path('data/PHEN/NEUROPE/', 
                  paste0("MYD13A2_", NDVIDatum ,".1_km_16_days_NDVI.tif"))
name='NDVI'
rData=raster(file)
dfData=as.data.frame(rasterToPoints(rData))
names(dfData)=c('x','y',name)
```
Die Variablen file und name sollen an die Funktion übergeben werden, die Variable dfData soll aus der Funktion zurückgegeben werden. Die Funktion soll `geotiff2df` heißen. Zur Erinnerung hier nochmal die allgemeine Form einer Funktion in R:

```{r, eval=FALSE}
Funktionsname <- function(inputParameter) {
                    # Fügen Sie hier die Berechnung ein:
  
                    return(RückgabeParameter)
                   }

```
**(3 Punkte)**