---
title: "Fernerkundung globale Ökologie: 2. Phänologie"
author: "[Lasslop](mailto:gitta.lasslop@senckenberg.de)/[Werner](mailto:christian.werner@senckenberg.de)"
classoption: a4paper
output:
  pdf_document
    
---
## Überblick

Wir werden in dieser Sitzung

- Abbildungen mit ggplot erstellen 

- räumlichen Daten graphisch darstellen (Linien, Raster, Punkte)

- Zeitreihen graphisch darstellen

- räumliche Daten von einem Koordinatensystem in ein anderes projizieren

- Berechnungen mit der Funktion `apply()` durchführen

## Pakete laden und installieren

Zunächst müssen alle benötigten Pakete installiert werden. Dies sind in unserem Fall Pakete zum ...

1. Prozessieren von geokodierten Rasterdaten (raster, rgeos), 

2. Visualisieren (ggplot2; [Online Hilfe](http://docs.ggplot2.org/current/)),

3. Installieren von Nicht-Standard Paketen (devtools).

Ausserdem benötigen wir:

4. Basiskarten (rworldmap, maps, mapproj)

Wir können die Pakete einzeln mit *install.packages* installieren und mit *library* laden. Da wir hier eine ganze Liste an Paketen haben benutzen wir eine Schleife:

```{r, eval=FALSE, message=FALSE}
for (p in c("raster", "rgeos", "ggplot2", "rworldmap", 
            "maps", "mapproj", "rgdal", "reshape2")) {
  if (!require(p, character.only=TRUE)) {
    install.packages(p)
  }
  library(p, character.only=TRUE)
}
```
*!require()* gibt hierbei FALSE zurück wenn das Paket bereits installiert ist, mit dem keyword character.only wird übermittelt dass der Paketname als *character* Datentyp übergeben wird. (So wie auch beim Aufruf von library.) 

## Verzeichnisse
Wir wechseln nun in unser Arbeitsverzeichnis, setzen die Verzeichnisse in denen wir die Daten und Abbildungen speichern wollen und erzeugen die entsprechenden Ordner mit `dir.create()`.

Das Kommando `setwd()` setzt das Arbeitsverzeichnis, und `getwd()` zeigt Ihnen R Ihr aktuelles Verzeinis an. 

```{r message=FALSE, warning=FALSE, results='hide',echo=FALSE}
setwd('/home/gitta/R/Lehre/FE_OEKOLOGIE/fe_oekologie_2019/handouts/')
data.dir='data/PHEN/NEUROPE/'
plot.dir='plots/PHEN/'
```
```{r eval=FALSE}
setwd('S:/FGOE/')
data.dir='data/PHEN/NEUROPE/'
plot.dir='plots/PHEN/'
dir.create(plot.dir)
dir.create(data.dir)
```


```{r, echo=FALSE}
source(file.path( "R", "functions.R"), encoding=getOption("encoding"))
```

# Erste Karten

## Weltkarte

Wir benutzen zunächst eine vorgefertigte Karte aus dem Paket "maps",
die für die Darstellung mit dem Befehl 'map_data' aus dem Paket 'ggplot2' aufbereitet wird.

Hier sind die Befehle aus dem Paket ggplot2 Paket, mit denen eine erste Weltkarte in Form der Ländergrenzen erstellt wird. Führen sie nach jeder Zeile den Befehl print(p) aus, um zu sehen, welche Auswirkungen die jeweiligen Änderungen haben.

```{r, message=FALSE, warning=FALSE, out.width="75%", fig.align='center'}
library(ggplot2)
worldmap <- map_data("world")
p <- ggplot(worldmap, aes(y=lat, x=long, group=group))
p = p + geom_path()
p = p + coord_fixed()
p = p + labs(title="Laendergrenzen")
p = p + xlab("Laenge")
p = p + ylab("Breite")
print(p)
```
-------------------------------------
**Aufgabe**
In der Abbildung werden Daten aus der Variablen worldmap abgebildet. Finden Sie heraus 
was in dieser Variablen abgespeichert ist (mit `head()`, `class()`, `summary()`).
Die Zeile 
`p = p + coord_fixed()` 
kann z.B. mit
`p = p + coord_map("ortho", orientation=c(45, 8, 0))`
ersetzt werden um die Projektion der Darstellung zu ändern.
-------------------------------------

## Regionale Karte des NDVI

Die Daten für heute finden Sie auf dem T-Laufwerk `'T:/FGOE/PHEN/'`. Achten Sie darauf die Dateien im Verzeichnis `plot.dir` `data/PHEN/NEUROPE` relativ zu Ihrem Arbeitsverzeichnis abzuspeichern.

Lesen Sie nun eine Datei des NDVI ein. Die Rasterdaten
werden in einen `data.frame` umgewandelt und die Spalten umbenannt. Zunächst setzen wir den Dateinamen zusammen. Wir haben unterschiedliche Dateien für unterschiedliche Zeitpunkte, daher wollen wir den Dateinamen flexibel zusammenbauen:

```{r}
library(raster)
NDVIDatum='2007-01-09'
file <- file.path(data.dir, 
                  paste0("MYD13A2_", NDVIDatum ,".1_km_16_days_NDVI.tif"))
rNDVI=raster(file)
dfNDVI=as.data.frame(rasterToPoints(rNDVI))
names(dfNDVI)=c('x','y','NDVI')
```

Um den benötigten Speicherplatz und die Präzision der Daten zu minimieren werden Daten häufig skaliert. Diese Skalierung müssen wir berücksichtigen. Außerdem wird ein numerischer Wert für fehlende Daten außerhalb des Wertebereichs der Beobachtungsgröße verwendet, den wir noch auf `NA` setzen müssen.  

--------------------------------------
**Aufgabe**
Finden Sie "scale factor" und "valid range" auf der MODIS Web-Seite 
https://lpdaac.usgs.gov/products/myd13a2v006/
und definieren Sie den scale factor als Variable mit dem Namen "ndviScaleFactor" 
und die Untergrenze als "ndviLowerLimit".
---------------------------------------

```{r, echo=FALSE}
ndviScaleFactor <- 0.0001
ndviLowerLimit  <- -2000
dfNDVI$NDVI[dfNDVI$NDVI <= ndviLowerLimit] = NA
dfNDVI$NDVI = dfNDVI$NDVI * ndviScaleFactor
```

```{r, eval=FALSE}
ndviScaleFactor <- ?
ndviLowerLimit  <- ?
dfNDVI$NDVI[dfNDVI$NDVI <= ndviLowerLimit] = NA
dfNDVI$NDVI = dfNDVI$NDVI * ndviScaleFactor
```

Nun können wir mit den Funktionen aus dem Paket ggplot2 wieder eine Karte erzeugen. Hierbei soll der NDVI durch Farben abgebildet werden. Zusätzlich werden noch vier von uns vordefinierte Punkte (Variable 'points', P1-4) auf der Karte verzeichnet. An diesen werden wir später die Zeitreihe extrahieren.
Wir definieren nun Punkte in Breiten-/Lägengrad, und werden sie dann in
UTM Koordinaten transformieren. Auch die Breiten-/Längengradangaben unserer Weltkarte müssen transformiert werden.

```{r}
PointsDF = data.frame(long=c(8,16.4,13.55,7),lat=c(50.15,53.85,56,59.20))

sPoints    <- SpatialPoints(PointsDF,
                            proj4string=CRS("+proj=longlat +ellps=WGS84"))
sPointsUTM <- spTransform(sPoints, CRS(projection(rNDVI)))
Germany=map_data('world',region='Germany')
GermanyLonLat <- SpatialPoints(Germany[1:2],
                            proj4string=CRS("+proj=longlat +ellps=WGS84"))
GermanyUTM <- spTransform(GermanyLonLat, CRS(projection(rNDVI)))
Germany=cbind(Germany,coordinates(GermanyUTM))
names(Germany)=c("long"     , "lat"    ,   "group" ,    "order" ,    "region" ,   "subregion" ,"x"   ,   "y")
```

```{r, message=FALSE, warning=FALSE}
points <- data.frame(sPointsUTM)

p <- ggplot(dfNDVI, aes(x = x, y = y))
p = p + geom_raster(aes(fill = NDVI))
p = p + geom_path(data = Germany, size = 0.2, colour = "red",
                  aes(x = x, y = y, group = group))
p = p + geom_point(data = points, aes(x = long, y = lat),
                   color = "red", shape = 10, size = 2.5)
p = p + geom_text(data = points, aes(x = long, y = lat, label =
                  paste0("P", rownames(points))),
                  hjust = c(-0.4, -0.4, 1.4, 1.4),col='red')
p = p + coord_fixed(xlim = c(min(dfNDVI$x), max(dfNDVI$x)),
                    ylim = c(min(dfNDVI$y), max(dfNDVI$y)), expand = FALSE)
p = p + theme(legend.position = "bottom")
p = p + guides(fill = guide_legend(title = NULL, ncol = 4))
p = p + labs(title = "MODIS NDVI")
p = p + xlab("Longitude")
p = p + ylab("Latitude")
p
```

-------------------------------------
**Aufgabe**
Ändern Sie in den abgebildeten Kartenausschnitt so dass nur der Bereich bis 
Latitude 6250000 gezeigt wird. Setzen Sie die Legende statt unter die Abbildung 
über die Abbildung.  
Setzen Sie als Überschrift über die Legende den Text 'NDVI'. 
Ändern Sie die Dicke der Ländergrenze.
Sie müssen dafür lediglich den oben stehenden code abändern. Probieren Sie einfach Parameteränderungen aus
oder rufen Sie die Hilfeseiten für die einzelnen Befehle auf, oder googlen Sie.
-------------------------------------

Anschließend wird eine Karte mit der entsprechenden Region erzeugt und in einer PDF Datei gespeichert.


```{r, eval=FALSE}
file <- paste0("NEUROPE_NDVI_",NDVIDatum, ".pdf")
pdf(file.path(plot.dir, file), paper="special", width=10, height=10)
print(p)
dev.off()
```
## Einlesen und Verarbeiten der MODIS Daten
Wir lesen nun auch die NDVI Daten der anderen Monate und Jahre ein.
Dafür erzeugen wir einen Vektor `files` der alle Dateinamen dieses Verzeichnisses enthält in denen die Zeichenkette "NDVI.tif" vorkommt (mit `list.files()`). Diese Dateien werden mit der Funktion stack() gelesen und der Variablen stackNDVI zugewiesen. Es wird eine Serie (oder ein Stapel) aus den herunter geladenen georeferenzierten Dateien erzeugt.
```{r, message=FALSE, warning=FALSE, echo=FALSE}
files <- list.files(data.dir, pattern="NDVI.tif$", full.names=TRUE)
stackNDVI <- stack(files)
```
```{r, message=FALSE, warning=FALSE,eval = FALSE}
files <- list.files(data.dir, pattern="NDVI.tif$", full.names=TRUE)
stackNDVI <- stack(files)
```
------------------------------------------------
**Aufgabe**
Was bewirkt der Parameter `full.names` in der Funktion `list.files()`? 
(Rufen Sie die Funktion mit und ohne den Parameter auf und vergleichen Sie das Ergebnis.)
**Hinweis**
Nicht vergessen: Schauen Sie sich Zwischenergebnisse immer wieder mit den
Befehlen "head()", "summary()" und "str()" an, um zu verstehen, was Sie
gerade gemacht haben. Informationen zu raster/stack Objekten bekommen Sie 
indem Sie einfach den Variablennamen in die Konsole eingeben.
**Aufgabe**
Wie viele Dateien werden mit stack eingelesen?
------------------------------------------------

Aus den bereitgestellten GIS-Daten (Raster-Format, UTM-Projektion) wird eine Zeitserie
an den spezifizierten Punkten mit der Funktion "extract()" extrahiert und in einem "data.frame" gespeichert. Die zusätzliche
Spalte "ID" an Position 1 wird entfernt.

```{r}
dfNDVI <- extract(stackNDVI, sPointsUTM, df=TRUE)
dfNDVI$ID = NULL
```

Mit der bereitgestellten Funktion `extractDate` werden die 
Zeitpunkte des jeweiligen "Überflugs" aus den Dateinamen extrahiert. Um die Funktion `extractDate` zu nutzen müssen wir die Datei in der die Funktion enthalten ist zunächst sourcen. Die Dateinamen werden aus den Spaltennamen (mit `colnames`) entnommen.

```{r}
source('R/extractDate.R')
filenames <- colnames(dfNDVI)
ndviDate <- extractDate(filenames)
```


Minimum/Maximum und Median jeder Zeitserie werden berechnet. Der Median wird später als blaue Linien im Plot dargestellt. Der Schnittpunkt der Vegetationsindex-Kurve mit dem Median stellt eine sehr grobe Abschätzung des Anfangs und Ende der Vegetationsperiode dar.

```{r}
ndviMid <- apply(dfNDVI, 1, "median", na.rm=TRUE)
```
----------------------------------------
**Aufgabe**
Schauen Sie sich die Hilfe zur Funktion apply an, was passiert bei diesem Aufruf?
----------------------------------------

Der dfNDVI hat die extrahierten Zeitserien zeilenweise angeordnet. Wir wollen die Zeitserien für die vier Punkte jedoch jeweils in einer Spalte haben, mit der zusätzlichen Spalte `date`. Hierfür muss `dfNDVI` transponiert werden (Befehl `t()`).

```{r}
dfNDVI = data.frame(date=ndviDate, t(dfNDVI))
```

Um eine effiziente Verabeitung durch die Abbildungsfunktionen von ggplot2 zu ermöglichen müssen die Daten transformiert werden. Dies geschieht mit der funktion `melt` aus dem Paket `reshape2` (https://www.jstatsoft.org/article/view/v021i12).

```{r}
library(reshape2)
melted.dfNDVI <- melt(dfNDVI, id.vars="date")
ndviMid <- data.frame(variable=paste0("X", 1:4), median=ndviMid)
```

----------------------------------------
**Aufgabe**
Vergleichen Sie dfNDVI und melted.dfNDVI. Was hat die Funktion melt bewirkt?
-------------------------------

## Grafikausgabe

Erzeugen Sie eine PDF-Datei mit den Zeitserien
```{r, eval=FALSE}
folder=??
file <- "NEUROPE_NDVI.pdf"
pdf(file.path(folder, file), paper="special", width=8, height=8)
```
```{r, message=FALSE, warning=FALSE, fig.width=8, fig.height=5}
p <- ggplot(melted.dfNDVI, aes(x=date, y=value))
p <- p + geom_line()
p <- p + geom_hline(data=ndviMid, aes(yintercept=median),
                    colour="blue", linetype="dashed")
p <- p + scale_x_date()
p <- p + xlab("Datum")
p <- p + facet_wrap(~variable, ncol=1)
p <- p + ylab("NDVI")
print(p)
```
```{r, eval=FALSE}
dev.off()
```

Die Funktion `facet_wrap()` sorgt dafür dass die Abbildung für alle 4 Punkte angefertigt wird.

# Hausaufgabe

1. Ändern sie die Farbskala der Kartenabbildung des NDVI  mit der Funktion `scale_fill_continuous()`. Lesen Sie hierfür die Hilfe oder finden Sie Beispiele im Netz. **(1 Punkt)**

2. Wiederholen Sie das Erstellen der Karte für den NDVI als for - Schleife für Beobachtungsdaten von zwei weiteren Zeitpunkte. Definieren Sie hierfür die Variable `NDVIDatum` als Vektor mit weiteren Zeitpunkten. **(2 Punkte)**

3. Berechnen Sie Minimum und Maximum der Zeitreihen mit `apply()` (analog zur Berechnung des Medians) **(2 Punkte)**.

4. Was setzt der Parameter `ncol` in der Funktion `guide_legend`? **(1 Punkt)**

5. Lesen Sie den Essay "How to Report Bugs Effectively" von Simon Tatham https://www.chiark.greenend.org.uk/~sgtatham/bugs.html. Nennen Sie vier Punkte, die Ihnen wichtig erscheinen um Fehler effizient zu kommunizieren. **(2 Punkte)**
