---
title: "Fernerkundung globale Ökologie: 3. NPP/GPP"
author: "[Lasslop](mailto:gitta.lasslop@senckenberg.de)/[Thurner](mailto:martin.thurner@senckenberg.de)/[Werner](mailto:christian.werner@senckenberg.de)"
bibliography: /home/gitta/R/Lehre/FE_OEKOLOGIE/fe_oekologie_2018/handouts/literatur.bib
classoption: a4paper
## lang: de-DE
output:
  pdf_document:
##    latex_engine: xelatex
    fig_caption: yes
    includes:
#      in_header: styles.tex
##    toc: true
    highlight: default
---

# Überblick

Wir werden heute:

- eine Funktion schreiben, die  MODIS .tif Dateien lesen, Fehlwerte auf NA setzen, die Daten mit dem Skalierungsfaktor multiplizieren und in einen data.frame umwandeln kann

- den NPP Gradienten entlang der Breitengrade in Mexiko berechnen

- Datensätze mit der Funktion merge verbinden

- untersuchen wie sich NPP für unterschiedliche Vegetationstypen in Mexiko ändert  

# Netto-/Brutto-Primärproduktion

Das MODIS Kürzel ist [MOD17A3](https://lpdaac.usgs.gov/products/mod17a3v055/).

## Literatur
 
 @zhao_drought-induced_2010; @zhao_improvements_2005; @nemani_climate-driven_2003 
## Laden der Bibliotheken
Eigentlich sollten mittlerweile alle Bibliotheken bereits installiert sein. Zur Sicherheit führen Sie den folgenden code nochmal aus:
```{r, message=FALSE, warning=FALSE,eval=FALSE}
for (p in c("raster", "rgeos", "ggplot2", "rworldmap", "maps", 
            "mapproj", "rgdal")) {
  if (!require(p, character.only=TRUE)) {
    install.packages(p)
    library(p, character.only=TRUE)
  }
}

```

Laden der benötigten Pakete, sowie initialisieren der Umgebungsvariablen.
```{r, message=FALSE, warning=FALSE}
library(raster)
library(ggplot2)
setwd('/home/gitta/R/Lehre/FE_OEKOLOGIE/fe_oekologie_2019/handouts')
```


```{r, echo=FALSE}
#source(file.path("R", "variables.R"), encoding=getOption("encoding"))
source(file.path("R", "functions.R"), encoding=getOption("encoding"))
```
Wechseln Sie in ihr Arbeitsverzeichnis und kopieren Sie sich die Daten für die heutige Stunde in das Verzeichnis
```{r, message=FALSE, warning=FALSE,eval=FALSE}
'data/NPP/MEXICO'
```


## NPP Daten

Eine Datei, in der die NPP-Werte sind, wird geladen, hierfür schreiben wir die Funktion 'geotiff2df()' basierend auf dem code der letzen Stunde. Die Funktion 'geotiff2df()' soll die input Parameter "file" (Dateiname), "name" (den Namen für die Datenvariable, hier NPP), valid\_range und scale\_factor haben. Als Rückgabe brauchen wir einen dataframe mit drei Spalten: x und y (lat und lon) Werte und die Werte der Datenvariablen.


Die Datei soll mit raster() gelesen werden und dann in einen dataframe mit as.data.frame(rasterToPoints(raster)) umgewandelt werden. Zusätzlich müssen noch die Spaltennamen in "x","y" und den input parameter "name" (hier NPP) geändert werden. Werte außerhalb der Limits (valid\_range) sollen auf NA gesetzt werden (z.B. data[data <= valid_range[1]] = NA) und die Variable mit dem scale\_factor multipliziert werden.

Funktionen in R haben die allgemeine Form:
```{r,eval=FALSE}
Funktionsname <- function(InputPar1,InputPar2,...){
  Rcode
  return(value)
}
```


Für das heutige Datenprodukt liegen die Werte im Bereich zwischen 0 und 65500 und der Skalierungsfaktor ist wieder 0.0001.
```{r}
nppScaleFactor <- 0.0001
nppValidRange  <- c(0, 65500)
```

Dann verwenden wir die Funktion um die Daten zu lesen:
```{r}
data.dir <- 'data/NPP/MEXICO'
file <- file.path(data.dir, "MOD17A3_2010-01-01.Npp_1km.tif")
dfNPP <- geotiff2df(file, "NPP", valid_range = nppValidRange, 
                    scale_factor = nppScaleFactor)
```
Wir überprüfen noch schnell ob die Daten in Ordnung aussehen:
```{r}
p=ggplot(data=dfNPP,aes(x = x, y = y))
p = p + geom_raster(aes(fill = NPP))
p = p + scale_fill_gradient(low = "yellow", high = "green")
p = p + coord_fixed()
print(p)
```
Häufig findet man entlang der Breitengrade auch starke klimatische Gradienten.
Daher berechnen wir nun den Gradienten von NPP entlang der Breitengrade:
```{r}
LatNPP=aggregate(dfNPP[3],by=list(lat=dfNPP$y),FUN='mean')
```
Mit der Funktion `aggregate` werden alle Werte von dfNPP[3] die den gleichen Breitengrad haben (dfNPP$y) gemittelt (FUN='mean').

```{r}
plot(LatNPP$lat,LatNPP$NPP,xlab='Latitude', ylab='NPP [kg C/m²/Jahr]',type='l',lwd=3)
```

## Landcover Daten

Dann laden wir die Landoberflächenbedeckungsklassen, anhand welcher die NPP-Werte klassifiziert werden. Die tif-Dateien enthalten nur numerische Werte für die Klassen. Die Namen der Klassen und die Zuordnung zu den numerischen Werten stehen in der Datei LCT3Loouptable.txt. Diese soll mit read.table() einglesen werden. Wir ordnen dann die Namen der Klassen den im data.frame dfLCT gespeicherten numerischen Werten der Satellitendaten zu (mit der Funktion merge()).

```{r,echo=FALSE}
LCT3lookuptable=read.table('LCT3Lookuptable.txt',header=T)
file <-file.path(data.dir, "MCD12Q1_2010-01-01.Land_Cover_Type_3.tif")
dfLCT <- geotiff2df(file, 'id', valid_range = c(0, 253))
dfLCT = merge(dfLCT, LCT3lookuptable, by="id", all.x=TRUE)
```


```{r,eval=FALSE}
LCTlookuptable=read.table(?)
file <-file.path(data.dir, "MCD12Q1_2010-01-01.Land_Cover_Type_3.tif")
dfLCT <- geotiff2df(file, 'id', valid_range = c(0, 253))
dfLCT = merge(dfLCT, LCTlookuptable, by="id", all.x=TRUE)
```
Auch hier überprüfen wir noch schnell die Daten:
```{r}
p <- ggplot(dfLCT, aes(x = x, y = y))
p = p + geom_raster(aes(fill = name))
p = p + coord_fixed()
print(p)
```
Die Funktion `merge` verbindet die beiden Variablen über die Spalte 'id', die in beiden Datensätzen vorhanden ist. Die LCTlookuptable besteht aus zwei Spalten: id und name. In der Tabelle dfLCT wird dann für jeden 'id' Wert der entsprechende Wert aus der Spalte 'name' angehängt.

## Datenprozessierung

Jetzt kombinieren wir den NPP Datensatz mit den Landcover Daten. Diesmal werden die Daten über die geographischen Koordinaten x und y verbunden.

```{r}
dfData <- merge(dfNPP, dfLCT, by=c("x", "y"))
```

--------------------------
***Aufgabe***
Bei welchen Vegetationstypen vermuten Sie eine Fehlklassifizierung? Sie können den Befehl
'table' nutzen um zu sehen wie viele Gridzellen den verschiedenen 
Vegetationsklassen zugeordnet werden. Überlegen Sie anhand des Resultats,
welche Ökosysteme Sie von einer Analyse für NPP ausnehmen können und wie Sie
das machen.
--------------------------------------------------------

```{r}
table(dfData$name)
```

## Grafikausgabe

Es wird ein sogenannter boxplot erzeugt.

```{r, message=FALSE, warning=FALSE}
p <- ggplot(dfData, aes(x=name, y=NPP, fill=name))
p <- p + geom_boxplot()
p <- p + guides(fill=FALSE)
p <- p + xlab(NULL)
p <- p + ylab("NPP [kg(C)/m^2]")
p <- p + coord_flip()
```
```{r, eval=FALSE}
file <- paste0("plots/NPP/Borneo_NPP.pdf")
pdf( file, paper="special", width=8, height=8)
print(p)
dev.off()
```

```{r, echo=FALSE, fig.width=6, fig.height=4, fig.ext='png', dpi=150}
print(p)
```

# Hausaufgaben

1. Sie wollen eine Datei mit dem absoluten Pfad 'S:/FGOE/data/LandCover/LCT3.txt' einlesen. Ihr working directory (oder Arbeitsverzeichnis) ist auf 'S:/FGOE/data' gesetzt. Wie lautet der Pfad zu der Datei relativ zu Ihrem working directory. **(0.5 Punkte)**

2. Berechnen Sie analog zur Berechnung des NPP-Gradienten entlang der Breitengrade den Gradienten entlang der Längengrade **(1 Punkt)**

3. Der array data=array(1:100,c(4,5,5)) hat drei Dimensionen, wobei die erste Dimension der Längengrad ist, die zweite Dimension der Breitengrad und die dritte Dimension die zeit. Berechnen Sie mit der Funktion apply() **(1 Punkt)**:
- das Mittel über die Zeit für jeden Punkt 
- einen Mittelwert für jede Latitude

4. Es gibt auch eine entsprechende GPP Datei (Brutto-Primärproduktion). Passen Sie das Skript an um die Analyse für GPP zu wiederholen. **(1 Punkt)**

5. Verbinden Sie die folgenden beiden data.frames mit `merge()` über die Spalte soil:
```{r}
data1=data.frame(soil=c(1,2,3),soilname=c('Podsol','Schwarzerde','Gley'))
data2=data.frame(site=c('S1','S2','S3','S4','S5'),soil=c(2,1,3,3,2))
```

6. Setzen Sie NPP ins Verhältnis zu GPP. Erzeugen Sie einen Boxplot des Verhältnisses NPP:GPP für alle Landbedeckungsklassen **(2 Punkte)**.
    
# Literatur