---
title: "Fernerkundung globale Ökologie: 2. Phänologie"
author: "[Lasslop](mailto:gitta.lasslop@senckenberg.de)/[Werner](mailto:christian.werner@senckenberg.de)"
classoption: a4paper
output:
  pdf_document:
  #tufte::tufte_handout:
##    latex_engine: xelatex
   # fig_caption: yes
  #  includes:
   #   in_header: styles.tex
##    toc: true
  #  highlight: default
---

# Phänologie

Die Phänologie ist der Jahresgang der Vegetation. Dieser kann mit Hilfe des zeitlich hinreichend hoch aufgelösten NDVI (normalized difference vegetation index) und EVI (enhanced vegetation index) analysiert werden. Das MODIS Kürzel für diese Parameter ist: [MYD13A2](https://lpdaac.usgs.gov/dataset_discovery/modis/modis_products_table/myd13a2_v006).

## Initialisieren
Hier werden die benötigten Pakete geladen und das Arbeitsverzeichnis gesetzt.
```{r, message=FALSE, warning=FALSE, echo=FALSE}
library(raster)
library(ggplot2)
library(reshape2)
#library(FEglobaleOekologie)
#fegloekOptions(baseDir = "/home/gitta/R/Lehre")
#fegloekOptions(region="NEUROPE")
#fegloekInit()
setwd( "/home/gitta/R/Lehre")
```
```{r, message=FALSE, warning=FALSE, eval=FALSE}
library(raster)
library(ggplot2)
library(reshape2)
setwd('S:/FGOE')
```

Die benötigten Fernerkundungsdaten finden Sie auf dem T: Laufwerk unter FGOE/PHEN speichern Sie die Daten auf Ihrem S Laufwerk. Wir  werden heute Daten aus Nord-Europa benutzen, daher legen wir noch einen Unterordner 'NEUROPE' an.

```{r, message=FALSE, warning=FALSE, eval=FALSE}
'S:/FGOE/data/PHEN/NEUROPE'
```

## Einlesen und Verarbeiten der MODIS Daten
Wir erzeugen nun eine Variable data.dir in der der Pfad zu dem Verzeichnis gespeichert ist in dem die Dateien liegen.
Dann erzeugen wir einen Vektor files der alle Dateinamen dieses Verzeichnisses enthält in denen die Zeichenkette "NDVI.tif" vorkommt (list.files()). Diese Dateien werden mit der Funktion stack() gelesen und der Variablen stackNDVI zugewiesen. Es wird eine Serie (oder ein Stapel) aus den herunter geladenen georeferenzierten Dateien erzeugt.
```{r, message=FALSE, warning=FALSE, echo=FALSE}
data.dir <- "/home/gitta/R/Lehre/data/NEUROPE"
files <- list.files(data.dir, pattern="NDVI.tif$", full.names=TRUE)
stackNDVI <- stack(files)
```
```{r, message=FALSE, warning=FALSE,eval = FALSE}
data.dir <-??
files <- list.files(data.dir, pattern="NDVI.tif$", full.names=TRUE)
stackNDVI <- stack(files)
```
------------------------------------------------
**Aufgabe**
Was bewirkt der Parameter `full.names` in der Funktion `list.files()`?
**Hinweis**
Nicht vergessen: Schauen Sie sich Zwischenergebnisse immer wieder mit den
Befehlen "head()", "summary()" und "str()" an, um zu verstehen, was Sie
gerade gemacht haben. Informationen zu raster/stack Objekten bekommen Sie 
indem Sie einfach den Variablennamen in die Konsole eingeben.
**Aufgabe**
Wie viele Dateien werden mit stack eingelesen?
------------------------------------------------

Wir definieren nun Punkte in Breiten-/Lägengrad, und werden sie dann in
UTM Koordinaten transformieren. 

```{r}
PointsDF = data.frame(long=c(8,16.4,13.55,7),lat=c(50.15,53.85,56,59.20))
sPoints    <- SpatialPoints(PointsDF,
                            proj4string=CRS("+proj=longlat +ellps=WGS84"))
sPointsUTM <- spTransform(sPoints, CRS(projection(stackNDVI)))
```

Aus den bereitgestellten GIS-Daten (Raster-Format, UTM-Projektion) wird eine Zeitserie
an den spezifizierten Punkten mit der Funktion "extract()" extrahiert und in einem "data.frame" gespeichert. Die zusätzliche
Spalte "ID" an Position 1 wird entfernt.

```{r}
dfNDVI <- extract(stackNDVI, sPointsUTM, df=TRUE)
dfNDVI$ID = NULL
```

Mit der bereitgestellten Funktion "extractDate" werden die 
Zeitpunkte des jeweiligen "Überflugs" aus den Dateinamen extrahiert. Um die Funktion `extractDate` zu nutzen müssen wir die Datei in der die Funktion enthalten ist zunächst sourcen. Die Dateinamen werden aus den Spaltennamen (mit `colnames`) entnommen.

```{r}
source('R/extractDate.R')
filenames <- colnames(dfNDVI)
ndviDate <- extractDate(filenames)
```

--------------------------------------
**Aufgabe**
Finden Sie "scale factor" und "valid range" auf der dem heutigen Thema entsprechenden MODIS
Web-Seite und definieren Sie den scale factor als Variable mit dem Namen "ndviScaleFactor" 
und die Untergrenze als "ndviLowerLimit".
---------------------------------------

Wenn Sie die gesuchten Variablen nicht finden können, erzeugen Sie die Variablen "ndviScaleFactor = 1" und
ndviLowerLimit = -1.e30". Die Werte werden mit den so eben definierten "ndviLowerLimit" und "ndviScaleFactor" skaliert.

```{r, echo=FALSE}
ndviScaleFactor <- 0.0001
ndviLowerLimit  <- -2000
```

```{r}
dfNDVI[dfNDVI <= ndviLowerLimit] = NA
dfNDVI = dfNDVI * ndviScaleFactor
```

Minimum/Maximum und Median jeder Zeitserie werden berechnet. Der Median wird später als blaue Linien im Plot dargestellt. Der Schnittpunkt der Vegetationsindex-Kurve mit dem Median stellt eine sehr grobe Abschätzung des Anfangs und Ende der Vegetationsperiode dar.

```{r}
ndviMin <- apply(dfNDVI, 1, "min", na.rm=TRUE)
ndviMax <- apply(dfNDVI, 1, "max", na.rm=TRUE)
ndviMid <- apply(dfNDVI, 1, "median", na.rm=TRUE)
```
----------------------------------------
**Aufgabe**
Schauen Sie sich die Hilfe zur Funktion apply an, was passiert bei diesem Aufruf?
----------------------------------------

Der dfNDVI hat die extrahierten Zeitserien zeilenweise angeordnet. Wir wollen die Zeitserien für die vier Punkte jedoch jeweils in einer Spalte habe mit der zusätzlichen Spalte 'date'. Hierfür muss 'dfNDVI' transponiert werden (Befehl 't()').

```{r}
dfNDVI = data.frame(date=ndviDate, t(dfNDVI))
```

Um eine effiziente Verabeitung durch die Abbildungsfunktionen von ggplot2 zu ermöglichen müssen die Daten transformiert werden. Dies geschieht mit der funktion "melt" aus dem Paket ["reshape2"] (https://www.jstatsoft.org/article/view/v021i12).

```{r}
melted.dfNDVI <- melt(dfNDVI, id.vars="date")
ndviMid <- data.frame(variable=paste0("X", 1:4), median=ndviMid,min=ndviMin,max=ndviMax)
```

----------------------------------------

**Aufgabe**
Vergleichen Sie dfNDVI und melted.dfNDVI. Was hat die Funktion melt bewirkt?}

-------------------------------

## Grafikausgabe

Erzeugen Sie eine PDF-Datei mit den Zeitserien
```{r, eval=FALSE}
folder=??
file <- "NEUROPE_NDVI.pdf"
pdf(file.path(folder, file), paper="special", width=8, height=8)
```
```{r, message=FALSE, warning=FALSE, fig.width=8, fig.height=5}
p <- ggplot(melted.dfNDVI, aes(x=date, y=value))
p <- p + geom_line()
p <- p + geom_hline(data=ndviMid, aes(yintercept=median),
                    colour="blue", linetype="dashed")
p <- p + scale_x_date()
p <- p + xlab("Datum")
p <- p + facet_wrap(~variable, ncol=1)
p <- p + ylab("NDVI")
print(p)
```
```{r, eval=FALSE}
dev.off()
```

Die Funktion `facet_wrap()` sorgt dafür dass die Abbildung für alle 4 Punkte angefertigt wird.

# Hausaufgabe

1. Wiederholen Sie dieses Skript mit dem EVI, idealerweise wieder als Schleife. **(2 Punkte)**

2. Erstellen Sie eine Abbildung für den mittleren Jahresgang des NDVI. Hierfür fügen Sie eine Spalte mit dem Monat an den data.frame melted.dfNDVI hinzu. Den Monat können Sie aus der Datumsvariablen mit dem folgenden Befehl extrahieren
```{r, eval=FALSE}
melted.dfNDVI$month <- as.numeric(format(melted.dfNDVI$date,"%m")) 
```
Jetzt müssen Sie die Variable monatsweise mitteln. Dies erreichen Sie mit der Funktion aggregate:
```{r, eval=FALSE}
mean.dfNDVI <- aggregate(melted.dfNDVI,by=list(month=melted.dfNDVI$month,
                                variablen=melted.dfNDVI$variable),
                                FUN='mean',na.rm=T)
```
Damit Sie den Überblick behalten was passiert, überprüfen Sie die Variablen nach jedem Schritt (z.B. mit head(), summary(), str(), ... ).
 **(3 Punkte)**
 
3. Wiederholen Sie die beiden Abbildungen für eine andere Region **(2 Punkte)**.


