---
title: "Fernerkundung globale Ökologie: 2. Phänologie"
author: "[Lasslop](mailto:gitta.lasslop@senckenberg.de)/[Werner](mailto:christian.werner@senckenberg.de)"
classoption: a4paper
output:
  tufte::tufte_handout:
##    latex_engine: xelatex
    fig_caption: yes
    includes:
      in_header: styles.tex
##    toc: true
    highlight: default
---

# Phänologie

Die Phänologie ist der Jahresgang der Vegetation. Dieser kann mit Hilfe des zeitlich hinreichend hoch aufgelösten NDVI (normalized difference vegetation index) und EVI (enhanced vegetation index) analysiert werden. Das MODIS Kürzel ist unter anderem [MYD13A2](https://lpdaac.usgs.gov/dataset_discovery/modis/modis_products_table/myd13a2_v006).

## Initialisieren
Hier werden die benötigten Pakete geladen und Verzeichnisse erzeugt sowie weitere Variablen initialisiert. Die Parameter 'baseDir' und 'region' müssen von jeder Gruppe entsprechend angepasst werden.
```{r, message=FALSE, warning=FALSE}
library(raster)
library(ggplot2)
library(reshape2)
library(FEglobaleOekologie)
fegloekOptions(baseDir = "/home/gitta/R/Lehre")
fegloekOptions(region="NEUROPE")
fegloekInit()
```
Die benötigten Fernerkundungsdaten finden Sie online: https://powerfolder.gwdg.de/filestable/MjRGYXU2YUViNThFdU5yMlFhZXV2
Laden Sie dort die Datei "PHEN_{REGION}.zip" runter und speichern Sie sie in dem Ordner:

```{r, message=FALSE, warning=FALSE, eval=FALSE}
file.path(getOption("fegloekDataDir"), getOption("fegloekRegion"))
```

## Einlesen und Verarbeiten der MODIS Daten
Wir erzeugen nun eine Variable data.dir in der der Pfad zu dem Verzeichnis gespeichert ist in dem die Dateien liegen.
Dann erzeugen wir einen Vektor files der alle Dateinamen dieses Verzeichnisses enthält in denen die Zeichenkette "NDVI.tif" vorkommt (list.files()). Diese Dateien werden mit der Funktion stack() gelesen und der Variablen stackNDVI zugewiesen. Es wird eine Serie (oder ein Stapel) aus den herunter geladenen georeferenzierten Dateien erzeugt.

```{r, message=FALSE, warning=FALSE}
data.dir <- file.path(getOption("fegloekDataDir"), getOption("fegloekRegion"))
files <- list.files(data.dir, pattern="NDVI.tif$", full.names=TRUE)
stackNDVI <- stack(files)
```
\marginnote{
\textbf{Hinweis}\\
Nicht vergessen: Schauen Sie sich Zwischenergebnisse immer wieder mit den
Befehlen "head()", "summary()" und "str()" an, um zu verstehen, was Sie
gerade gemacht haben. Informationen zu raster/stack Objekten bekommen Sie indem Sie einfach den Variablennamen in die Konsole eingeben.
\textbf{Aufgabe}\\
Wie viele Dateien werden mit stack eingelesen?
}
Die während der Initialisation definierten Punkte in Breiten-/Lägengrad, werden in
UTM Koordinaten transformiert. 

```{r}
sPoints    <- SpatialPoints(getOption("fegloekPoints"),
                            proj4string=CRS("+proj=longlat +ellps=WGS84"))
sPointsUTM <- spTransform(sPoints, CRS(projection(stackNDVI)))
```

Aus den bereitgestellten GIS-Daten (Raster-Format, UTM-Projektion) wird eine Zeitserie
an den spezifizierten Punkten mit der Funktion "extract()" extrahiert und in einem "data.frame" gespeichert. Die zusätzliche
Variable "ID" an Position 1 wird entfernt.

```{r}
dfNDVI <- extract(stackNDVI, sPointsUTM, df=TRUE)
dfNDVI$ID = NULL
```

Mit der Funktion "extractDate" des Paketes FEglobaleOekologie werden die 
Zeitpunkte des jeweiligen "Überflugs" aus den Spaltennamen/Dateinamen extrahiert.

```{r}
filenames <- colnames(dfNDVI)
ndviDate <- extractDate(filenames)
```

\marginnote{
\textbf{Aufgabe}\\
Finden Sie "scale factor" und "valid range" auf der dem heutigen Thema entsprechenden MODIS
Web-Seite und definieren Sie den scale factor als Variable mit dem Namen "ndviScaleFactor" und die Untergrenze als
"ndviLowerLimit".
}

Wenn Sie die gesuchten Variablen nicht finden können, erzeugen Sie die Variablen "ndviScaleFactor = 1" und
ndviLowerLimit = -1.e30". Die Werte werden mit den so eben definierten "ndviLowerLimit" und "ndviScaleFactor" skaliert.

```{r, echo=FALSE}
ndviScaleFactor <- 0.0001
ndviLowerLimit  <- -2000
```

```{r}
dfNDVI[dfNDVI <= ndviLowerLimit] = NA
dfNDVI = dfNDVI * ndviScaleFactor
```

Minimum/Maximum und Median jeder Zeitserie werden berechnet. Der Median wird später als blaue Linien im Plot dargestellt. Der Schnittpunkt der Vegetationsindex-Kurve mit dem Median stellt eine sehr grobe Abschätzung des Anfangs und Ende der Vegetationsperiode dar.

```{r}
ndviMin <- apply(dfNDVI, 1, "min", na.rm=TRUE)
ndviMax <- apply(dfNDVI, 1, "max", na.rm=TRUE)
ndviMid <- (ndviMax + ndviMin) / 2
```
\marginnote{
\textbf{Aufgabe}\\
Schauen Sie sich die Hilfe zur Funktion apply an, was passiert bei diesem Aufruf?}

Der dfNDVI hat die extrahierten Zeitserien zeilenweise angeordnet. Wir wollen die Zeitserien für die vier Punkte jedoch jeweils in einer Spalte habe mit der zusätzlichen Spalte 'date'. Hierfür muss 'dfNDVI' transponiert werden (Befehl 't()').

```{r}
dfNDVI = data.frame(date=ndviDate, t(dfNDVI))
```

Um eine effiziente Verabeitung durch die Abbildungsfunktionen von ggplot2 zu ermöglichen müssen die Daten transformiert werden. Dies geschieht mit der funktion "melt" aus dem Paket ["reshape2"] (https://www.jstatsoft.org/article/view/v021i12).

```{r}
melted.dfNDVI <- melt(dfNDVI, id.vars="date")
ndviMid <- data.frame(variable=paste0("X", 1:4), value=ndviMid)
```
\marginnote{
\textbf{Aufgabe}\\
Vergleichen Sie dfNDVI und melted.dfNDVI. Was hat die Funktion melt bewirkt?}

## Grafikausgabe

Erzeugen Sie eine PDF-Datei mit den Zeitserien
```{r, eval=FALSE}
file <- paste0(getOption("fegloekRegion"), "_NDVI.pdf")
pdf(file.path(getOption("fegloekFigDir"), file), paper="special", width=8, height=8)
```
```{r, message=FALSE, warning=FALSE, fig.width=8, fig.height=5}
p <- ggplot(melted.dfNDVI, aes(x=date, y=value))
p <- p + geom_line()
p <- p + geom_hline(data=ndviMid, aes(yintercept=value),
                    colour="blue", linetype="dashed")
p <- p + scale_x_date()
p <- p + xlab("Datum")
p <- p + facet_wrap(~variable, ncol=1)
p <- p + ylab("NDVI")
print(p)
```
```{r, eval=FALSE}
dev.off()
```

Die Funktion "facet_wrap()" sorgt dafür dass die Abbildung für alle 4 Punkte angefertigt wird.

# Hausaufgabe

1. Wiederholen Sie dieses Skript mit dem EVI, idealerweise wieder als Schleife. **(2 Punkte)**

2. Erstellen Sie eine Abbildung für den mittleren Jahresgang des NDVI. Hierfür fügen Sie eine Spalte mit dem Monat an den data.frame melted.dfNDVI hinzu. Den Monat können Sie aus der Datumsvariablen mit dem folgenden Befehl extrahieren
```{r, eval=FALSE}
melted.dfNDVI$month <- as.numeric(format(melted.dfNDVI$date,"%m")) 
```
Jetzt müssen Sie die Variable monatsweise mitteln. Dies erreichen Sie mit der Funktion aggregate:
```{r, eval=FALSE}
mean.dfNDVI <- aggregate(melted.dfNDVI,by=list(month=melted.dfNDVI$month,
                                variablen=melted.dfNDVI$variable),
                                FUN='mean',na.rm=T)
```
Damit Sie den Überblick behalten was passiert, überprüfen Sie die Variablen nach jedem Schritt (z.B. mit head(), summary(), str(), ... ).
 **(3 Punkte)**
 
3. Wiederholen Sie alle Abbildungen für eine andere Region **(1 Punkt)**.

# Freiwillige Zusatzaufgabe

Zeigen NDVI und/oder EVI einen Trend auf? Ist dieser signifikant?

