---
title: "Fernerkundung globale Ökologie: 2. Phänologie"
author: "[Lasslop](mailto:gitta.lasslop@senckenberg.de)/[Werner](mailto:christian.werner@senckenberg.de)"
classoption: a4paper
output:
  tufte::tufte_handout:
##    latex_engine: xelatex
    fig_caption: yes
    includes:
      in_header: styles.tex
##    toc: true
    highlight: default
---

# Phänologie

Die Phänologie ist der Jahresgang der Vegetation. Dieser kann mit Hilfe des zeitlich hinreichend hoch aufgelösten NDVI (normalized difference vegetation index) und EVI (enhanced vegetation index) analysiert werden. Das MODIS Kürzel ist unter anderem [MYD13A2](https://lpdaac.usgs.gov/dataset_discovery/modis/modis_products_table/mcd12q1).

## Initialisieren
Hier werden die benötigten Pakete geladen und Verzeichnisse erzeugt sowie weitere Variablen initialisiert. Die Parameter 'baseDir' und 'region' müssen von jeder Gruppe entsprechend angepasst werden.
```{r, message=FALSE, warning=FALSE}
library(raster)
library(ggplot2)
library(reshape2)
library(FEglobaleOekologie)
fegloekOptions(baseDir = "/home/gitta/R/Lehre")
fegloekOptions(region="NWBRAZIL")
fegloekInit()
```
Download der Daten (PHEN_NWBRAZIL.zip), wenn Sie eine andere Region wählen müssen Sie auch den DownloadLink entsprechend anpassen. Den Link zu den einzelnen Dateien können Sie online finden: https://powerfolder.gwdg.de/filestable/MjRGYXU2YUViNThFdU5yMlFhZXV2

```{r, message=FALSE, warning=FALSE, eval=FALSE}
file='https://powerfolder.gwdg.de/dl/fiKVDMyBFTUdAoTu76e82RZD'
fileName <- paste0("PHEN_", getOption("fegloekRegion"), 
                   ".zip")
download.file(file,file.path(getOption("fegloekDataDir"),fileName))
unzip(file.path(getOption("fegloekDataDir"), fileName), 
            exdir = getOption("fegloekDataDir"))
```

## Einlesen und Verarbeiten der MODIS Daten
Es wird eine Serie (oder ein Stapel) aus den herunter geladenen georeferenzierter Dateien erzeugt.

```{r, message=FALSE, warning=FALSE}
data.dir <- file.path(getOption("fegloekDataDir"), getOption("fegloekRegion"))
files <- list.files(data.dir, pattern="NDVI.tif$", full.names=TRUE)
stackNDVI <- stack(files)
```
\marginnote{
\textbf{Hinweis}\\
Nicht vergessen: Schauen Sie sich Zwischenergebnisse immer wieder mit den
Befehlen "head()" und "str()" an, um zu verstehen, was Sie
gerade gemacht haben.
\textbf{Aufgabe}\\
Wie viele Dateien werden mit stack eingelesen?
}
Die während der Initialisation definierten Punkte in Breiten-/Lägengrad, werden in
UTM Koordinaten transformiert. Aus den bereitgestellten GIS-Daten (Raster-Format, UTM-Projektion) wird eine Zeitserie
an den spezifizierten Punkten extrahiert und in einem "data.frame" gespeichert.

```{r}
sPoints    <- SpatialPoints(getOption("fegloekPoints"),
                            proj4string=CRS("+proj=longlat +ellps=WGS84"))
sPointsUTM <- spTransform(sPoints, CRS(projection(stackNDVI)))
```

Für diese Punkte werden Zeitserien als "data.frame" extrahiert. Die zusätzliche
Variable "ID" an Position 1 wird entfernt.

```{r}
dfNDVI <- extract(stackNDVI, sPointsUTM, df=TRUE)
dfNDVI$ID = NULL
```

Mit der Funktion "extractDate" des Paketes FEglobaleOekologie werden die 
Zeitpunkte des jeweiligen "Überflugs" aus den Spaltennamen extrahiert.

```{r}
filenames <- colnames(dfNDVI)
ndviDate <- extractDate(filenames)
```

\marginnote{
\textbf{Aufgabe}\\
Finden Sie "scale factor" und "valid range" auf der dem heutigen Thema entsprechenden MODIS
Web-Seite und definieren Sie den scale factor als Variable mit dem Namen "ndviScaleFactor" und die Untergrenze als
"ndviLowerLimit".
}

Wenn Sie die gesuchten Variablen nicht finden können, erzeugen Sie die Variablen "ndviScaleFactor = 1" und
ndviLowerLimit = -1.e30". Die Werte werden mit den so eben definierten "ndviLowerLimit" und "ndviScaleFactor" skaliert.

```{r, echo=FALSE}
ndviScaleFactor <- 0.0001
ndviLowerLimit  <- -2000
```

```{r}
dfNDVI[dfNDVI <= ndviLowerLimit] = NA
dfNDVI = dfNDVI * ndviScaleFactor
```

Minimum/Maximum und Median jeder Zeitserie werden berechnet. Der Median wird später als blaue Linien im Plot dargestellt. Der Schnittpunkt der Vegetationsindex-Kurve mit dem Median stellt eine sehr grobe Abschätzung des Anfangs und Ende der Vegetationsperiode dar.

```{r}
ndviMin <- apply(dfNDVI, 1, "min", na.rm=TRUE)
ndviMax <- apply(dfNDVI, 1, "max", na.rm=TRUE)
ndviMid <- (ndviMax + ndviMin) / 2
```
\marginnote{
\textbf{Aufgabe}\\
Schauen Sie sich die Hilfe zur Funktion apply an, was passiert bei diesem Aufruf?}

Der dfNDVI hat die extrahierten Zeitserien zeilenweise angeordnet. Wir wollen die Zeitserien für die vier Punkte jedoch jeweils in einer Spalte habe mit der zusätzlichen Spalte 'date'. Hierfür muss 'dfNDVI' transponiert werden (Befehl 't()').

```{r}
dfNDVI = data.frame(date=ndviDate, t(dfNDVI))
```

Um eine "schöne" Darstellung zu erzielen, müssen die Datenspalten
verschmolzen werden. Dies geschieht mit der funktion "melt" aus dem Paket ["reshape2"] (https://www.jstatsoft.org/article/view/v021i12).

```{r}
melted.dfNDVI <- melt(dfNDVI, id.vars="date")
ndviMid <- data.frame(variable=paste0("X", 1:4), value=ndviMid)
```
\marginnote{
\textbf{Aufgabe}\\
Vergleichen Sie dfNDVI und melted.dfNDVI. Was hat die Funktion melt bewirkt?}

## Grafikausgabe

Erzeugen Sie eine PDF-Datei mit den Zeitserien
```{r, eval=FALSE}
file <- paste0(getOption("fegloekRegion"), "_NDVI.pdf")
pdf(file.path(getOption("fegloekFigDir"), file), paper="special", width=8, height=8)
```
```{r, message=FALSE, warning=FALSE, fig.width=8, fig.height=5}
p <- ggplot(melted.dfNDVI, aes(x=date, y=value))
p <- p + geom_line()
p <- p + geom_hline(data=ndviMid, aes(yintercept=value),
                    colour="blue", linetype="dashed")
p <- p + scale_x_date()
p <- p + xlab("Datum")
p <- p + facet_wrap(~variable, ncol=1)
p <- p + ylab("NDVI")
print(p)
```
```{r, eval=FALSE}
dev.off()
```

# Hausaufgabe

1. Wiederholen Sie dieses Skript mit dem EVI, idealerweise wieder als Schleife. (2 Punkte)

2. Machen Sie eine Abbildung für den mittleren Jahresgang des NDVI. Hierfür fügen Sie eine Spalte mit dem Monat an den data.frame melted.dfNDVI hinzu. Den Monat können Sie aus der Datumsvariablen mit dem folgenden Befehl extrahieren as.numeric(format(melted.dfNDVI\$date,"%m")). Jetzt müssen Sie die Variable aggregieren. Dies kann mit der Funktion aggregate gemacht werden aggregate(melted.dfNDVI,by=list(month=melted.dfNDVI\$month,variablen=melted.dfNDVI$variable),FUN='mean',na.rm=T). (3 Punkte)

3. Machen Sie alle Abbildungen nochmal für eine andere Region aus der temperaten Zone (1 Punkt).

# Freiwillige Zusatzaufgabe

Zeigen NDVI und/oder EVI einen Trend auf? Ist dieser signifikant?

