---
title: "Fernerkundung globale Ökologie: 3. Vegetationsdynamik"
author: "[Steinkamp](mailto:joerg.steinkamp@senckenberg.de)/[Werner](mailto:christian.werner@senckenberg.de)"
bibliography: ~/Cloud/Dropbox/etc/texmf/bib/zotero.bib
classoption: a4paper
lang: de-DE
output:
  tufte::tufte_handout:
##    latex_engine: xelatex
    fig_caption: yes
    includes:
      in_header: styles.tex
##    toc: true
    highlight: default
---

# Vegetationsdynamik

Unter Vegetationsdynamik wird hier die Vegetationsperiode verstanden. Das hier verwendete MODIS Kürzel ist: [MCD12Q2](https://lpdaac.usgs.gov/dataset_discovery/modis/modis_products_table/mcd12q2).

## Literatur

@buitenwerf_three_2015; @ganguly_land_2010; @soudani_evaluation_2008; @zhang_global_2006; @zhang_monitoring_2003 

## Initialisieren
Laden der benötigten Pakete, sowie initialisieren der Umgebungsvariablen.
```{r, message=FALSE, warning=FALSE}
library(raster)
library(ggplot2)
library(reshape2)
library(FEglOek)
fegloekOptions(baseDir = "/data/Lehre/FE_Oekologie")
fegloekOptions(region="NWBRAZIL")
fegloekInit()
```

Laden der in den letzten Stunden geschriebenen Funktionen und gespeicherten Variablen.
```{r}
source(file.path(getOption("fegloekBaseDir"), "R", "variables.R"), encoding=getOption("encoding"))
source(file.path(getOption("fegloekBaseDir"), "R", "functions.R"), encoding=getOption("encoding"))
```

Download der Daten
```{r, message=FALSE, warning=FALSE}
downloadData("VegDyn")
```

## Einlesen der Daten

Ähnlich zur Phenologie wird hier eine Zeitreihe mit den Dateien erzeugt.
Dies geschieht für den Anfang und das Ende der Vegetationsperiode. Die Daten
liegen schon in geografischen Koordinaten vor und nicht in UTM.

```{r, message=FALSE, warning=FALSE}
data.dir <- file.path(getOption("fegloekDataDir"), getOption("fegloekRegion"))
files <- list.files(data.dir, pattern="Increase.Num_Modes_01.tif$", full.names=TRUE)
stackVegStart <- stack(files)
files <- list.files(data.dir, pattern="Minimum.Num_Modes_01.tif$", full.names=TRUE)
stackVegEnd <- stack(files)
```

## Verarbeiten der Daten

Am den ebenfalls zuvor benutzten Punkten wird eine Zeitreihe extrahiert.

```{r}
sPoints  <- SpatialPoints(getOption("fegloekPoints"),
                          proj4string=CRS("+proj=longlat +ellps=WGS84"))
dfVegStart <- extract(stackVegStart, sPoints, df=TRUE)
dfVegStart = dfVegStart[, -1]
dfVegEnd   <- extract(stackVegEnd, sPoints, df=TRUE)
dfVegEnd   = dfVegEnd[, -1]
vegDate    <- extractMODISDate(colnames(dfVegStart))
```

Setzen Sie ungültige Werte gleich NA, transponieren und wandeln Sie die
Geodaten in einen data.frame um.

```{r}
vegInvalid <- 32767
dfVegStart[dfVegStart==vegInvalid] = NA
dfVegEnd[dfVegEnd==vegInvalid] = NA
dfVegStart = as.data.frame(t(dfVegStart))
dfVegEnd   = as.data.frame(t(dfVegEnd))
```

Berechnen Sie aus dem Anfang und dem Ende die Dauer der Vegetationsperiode für jedes Jahr.

```{r}
dfGSL <- dfVegEnd - dfVegStart
```

Verschmelzen des Datensatzes zur besseren Darstellung. Dabei werden alle Spalten außer 'date' in eine Spalte ('value') geschrieben und eine neue Spalte ('variable') mit den vorherigen Spaltennames als Wert wird erzeugt. 

```{r}
dfGSL$date = vegDate
melted.dfGSL <- melt(dfGSL, id.vars="date")
```

## Grafikausgabe

Eine PDF-Datei zum Schreiben öffnen und erzeugen der Grafik.

```{r}
p <- ggplot(melted.dfGSL, aes(date, value))
p <- p + geom_line()
p <- p + scale_x_date()
p <- p + xlab("Datum") + ylab("Vegetationsperiode [Tagen]")
p <- p + facet_wrap(~variable, ncol=1)
```
```{r, eval=FALSE}
file <- paste0(getOption("fegloekRegion"), "_GSL.pdf")
pdf(file.path(getOption("fegloekFigDir"), file), paper="special", width=8, height=8)
print(p)
dev.off()
```
```{r, warning=FALSE, message=FALSE, echo=FALSE, fig.width=8, fig.height=5}
print(p)
```

# Abhängigkeit der Vegetationsperiode von der Höhe

Die Gruppen BANGLADESH, BORNEO, MEXICO, NWBRAZIL, SAFRICA, SEBRAZIL und SWAUSTRALIA sollten
nun zu einer anderen Region wechseln, entweder NEAMERICA, NEASIA, NEUROPA, SEAUSTRALIA oder SEEUROPE.
Dafür muss die entsprechende Zeile aus obiger Initialisierung angepasst werden.

```{r}
fegloekOptions(region="SEEUROPE")
if (any(getOption("fegloekRegion") == c("BANGLADESH", "BORNEO", "MEXICO", "NWBRAZIL",
                   "SAFRICA", "SEBRAZIL", "SWAUSTRTALIA")))
  warning("Falsche Region!")
```

## Einlesen und Verarbeiten der Daten

Im Folgenden wird eine durchschnittliche Vegetationsperiode über die Jahre 2001 bis 2010
für einen bestimmten Auschnitt ("kElevExtent") in der Karte berechnet. rValid zählt,
wieviele gültige Werte rVegStart und rVegEnd haben. Wenn die Vegetationsperiode
null ist, setzen Sie auf NA.

```{r}
data.dir <- file.path(getOption("fegloekDataDir"), getOption("fegloekRegion"))
years <- c(2006:2010)
if (exists("rGSL")) rm(rGSL)
for (y in years) {
  file <- file.path(data.dir, 
          paste0("MCD12Q2_", y, "-01-01.Onset_Greenness_Increase.Num_Modes_01.tif"))
  rVegStart <- raster(file)
  rVegStart = crop(rVegStart, getOption("fegloekVegDynExtent"))
  rVegStart[rVegStart==32767] = NA
  file <- file.path(data.dir, 
          paste0("MCD12Q2_", y, "-01-01.Onset_Greenness_Minimum.Num_Modes_01.tif"))
  rVegEnd <- raster(file)
  rVegEnd = crop(rVegEnd, getOption("fegloekVegDynExtent"))
  rVegEnd[rVegEnd==32767] = NA
  if (exists("rGSL")) {
    rNewGSL = rVegEnd - rVegStart
    rGSL[is.finite(rNewGSL)] = rGSL[is.finite(rNewGSL)] + rNewGSL[is.finite(rNewGSL)]
    rValid[is.finite(rNewGSL)] = rValid[is.finite(rNewGSL)] + 1
  } else {
    rGSL <- rVegEnd - rVegStart
    rValid <- rGSL
    rValid[is.finite(rGSL)] = 1
    rValid[!is.finite(rGSL)] = 0
  }
}
rGSL <- rGSL / rValid
rGSL[rGSL==0] = NA
```

Umwandeln zu einem data.frame und umbenennen der Spalten.

```{r}
dfGSL <- as.data.frame(rasterToPoints(rGSL))
colnames(dfGSL) <- c("long", "lat", "GSL")
```
Laden der Landklassifikation, anpassen der Vegetationsperiode
und verbinden mit der LCT Klassifizierung.

```{r}
file <- file.path(data.dir, "MCD12Q1_GEO_hres_2010-01-01.Land_Cover_Type_3.tif")
rLCT <- raster(file)
rLCT = crop(rLCT, getOption("fegloekVegDynExtent"))
rLCT = resample(rLCT, rGSL, method="ngb")
dfLCT <- as.data.frame(rasterToPoints(rLCT))
colnames(dfLCT) <- c("long", "lat", "id")
dfLCT = merge(dfLCT, LCT3lookuptable, by="id", all.x=TRUE)
```

Ein digitales Höhenmodel (GTOPO30) wird geladen.

```{r}
file  <- file.path(data.dir, "GTOPO30.tif")
rGtopo <- raster(file)
rGtopo = crop(rGtopo, getOption("fegloekVegDynExtent"))
rGtopo = resample(rGtopo, rGSL, method="ngb")
dfGtopo <- as.data.frame(rasterToPoints(rGtopo))
colnames(dfGtopo) <- c("long", "lat", "elevation")
```

Anschließend werden alle drei Datensätze anhand fer Koordinate-Spalten verschmolzen.

```{r}
dfData <- merge(dfGSL, dfGtopo, by=c("long", "lat"))
dfData = merge(dfData, dfLCT, by=c("long", "lat"))
```

Im letzten Schritt wird einen Scatterplot erzeugt, mit der Höhe über NN
als unabhängige Variable und der Vegetationsperiode als abhängige Variable.
Unterteilt wird es nochmals nach Landbedeckung.

## Grafikausgabe

```{r}
transparentColor <- rgb(1, 0.5, 0, 0.01, maxColorValue=1)
p <- ggplot(data=dfData, aes(x=elevation, y=GSL))
p = p + geom_point(color=transparentColor)
p = p + geom_smooth(se=TRUE, color='#2957FF')
p = p + xlab("Höhe über NN [m]")
p = p + ylab("Vegetationsperiode [Tage]")
p = p + facet_wrap(~name, ncol=3, scale="free_y")
```
```{r, eval=FALSE}
file <- paste0(getOption("fegloekRegion"), "_GSL.png")
png(file.path(getOption("fegloekFigDir"), file), width=1024, height=800)
dev.off()
```
```{r, message=FALSE, warning=FALSE, echo=FALSE, fig.ext='png', dpi=150, fig.width=8, fig.height=8}
print(p)
```

# Hausaufgaben

1. Erzeugen Sie einen Plot mit allen Landbedeckungsklassen in einem Panel und färben diese unterschiedlich ein (Funktionen facet_wrap, scale_color_manual).

2. Nutzen Sie eine andere Variable, die mit der Länge der Vegetationsperiode korrelieren könnte und wiederholen Sie den zweiten Teil damit.

3. Handelt es sich bei den betrachteten Zusammenhängen um signifikante lineare Korrelationen (Funktion lm)?

# Freiwillige Zusatzaufgabe

1. Oder wer noch tiefer einsteigen will: Gibt es signifikante nicht-lineare Korrelationen (Funktionen glm, nlm)?

2. Verbessert sich das Ergebnis der (nicht-)linearen Korrelation, wenn die Vegetationsperiode von zwei Variablen abhängt?

# Literatur
