---
title: "Fernerkundung globale Ökologie: 5. Vegetationsdynamik"
author: "[Lasslop](mailto:gitta.lasslop@senckenberg.de)/[Werner](mailto:christian.werner@senckenberg.de)"
bibliography: literatur.bib
classoption: a4paper
lang: de-DE
output:
  pdf_document:
  #  tufte::tufte_handout:
##    latex_engine: xelatex
    fig_caption: yes
    includes:
      in_header: styles.tex
##    toc: true
    highlight: default
---

# Überblick

Im Rahmen dieser Übung verstehen wir unter Vegetationsdynamik den Verlauf bzw. die Dauer der Vegetationsperiode. Unser heutiges MODIS Produkt ist [MCD12Q2](https://lpdaac.usgs.gov/dataset_discovery/modis/modis_products_table/mcd12q2). Weiterhin werden wir heute eine grundlegende Technik der Geodaten-Analyse behandeln: die Kombination unterschiedlicher Datenquellen zur Analyse einer Fragestellung.

## Literatur

Die relevante Literatur für heute ist: @Buitenwerf2015Threedecadesmultidimensional; @Ganguly2010Landsurfacephenology; @Soudani2008Evaluationonsetgreenup; @Zhang2006Globalvegetationphenology; @Zhang2003Monitoringvegetationphenology 

## Initialisieren

Laden der benötigten Pakete und setzen des working directories.

```{r, message=FALSE, warning=FALSE}
library(raster)
library(ggplot2)
library(reshape2)
```
```{r, eval=FALSE}
setwd('S:/FGOE/')
```
```{r, echo=FALSE}
setwd('/home/gitta/R/Lehre/FE_OEKOLOGIE/fe_oekologie_2019/handouts')
```

Die benötigten Fernerkundungsdaten finden Sie auf dem T: Laufwerk. Kopieren Sie diese in den folgenden Ordner
```{r}
data.dir='data/VegDyn/SEEUROPE/'
```

Wir benutzen nochmal die Funktion `extractDate()` um das Datum aus den Dateinamen zu extrahieren. Diese befindet sich auch im Datenordner und wird mit `source()` geladen.

```{r}
source(file.path(data.dir,'extractDate.R'))
```


## Einlesen der Daten

Ähnlich zu unserer Sitzung "Phänologie" wird heute eine Zeitreihe aus den Dateien erzeugt.
Dies geschieht für den Anfang und das Ende der Vegetationsperiode. Bitte beachten Sie dass die Daten schon in geografischen Koordinaten und nicht im UTM-Format vorliegen.
Zunächst lesen wir alle Dateien welche mit dem jeweiligen angegebenen Namensmustern im Verzeichnis data.dir gefunden werden. Dann werden diese mit dem Befehl 'stack()' zu einem 3-dimensionalen RasterStack zusammengefügt.

```{r, message=FALSE, warning=FALSE}
files1 <- list.files(data.dir, pattern="Increase.Num_Modes_01.tif$", full.names=TRUE)
stackVegStart <- stack(files1)
files2 <- list.files(data.dir, pattern="Minimum.Num_Modes_01.tif$", full.names=TRUE)
stackVegEnd <- stack(files2)
```

## Verarbeiten der Daten

Nun erzeugen wir für einige Punkte aus diesem 3D-Raster Zeitreihen. Die Punkte müssen wir zunächst noch definieren. 
```{r, message=FALSE, warning=FALSE}
focus_points <- data.frame(long=c(31, 37.8, 15.85, 21.8),
                           lat=c(31, 40.9, 44.35, 47.45))
print(focus_points)
```

Um die Daten extrahieren zu können wird mit SpatialPoints ein georeferenzierte Objekt aus dem data.frame focus_points erzeugt. Mit dem Befehl 'extract()' werden dann an diesen Punkten die Daten aus den Raster-Dateien entnommen und in den data.frames 'dfVegStart' und 'dfVegEnd' gespeichert. Diese entahlten als erste Spalte die Spalte ID. Diese wird nicht benötigt und daher entfernt.

```{r}
sPoints  <- SpatialPoints(focus_points,
                          proj4string=CRS("+proj=longlat +ellps=WGS84"))

dfVegStart <- extract(stackVegStart, sPoints, df=TRUE)
dfVegStart = dfVegStart[, -1]
dfVegEnd   <- extract(stackVegEnd, sPoints, df=TRUE)
dfVegEnd   = dfVegEnd[, -1]

# die Funktion extractDate befindet sich in der Datei R/functions.R !
vegDate    <- extractDate(colnames(dfVegStart))

# schauen wir uns den erzeugten Vektor an:
print(vegDate)


```

Als nächstes setzen wir noch ungültige Werte auf `NA`.
```{r}
vegInvalid <- 32767
dfVegStart[dfVegStart==vegInvalid] = NA
dfVegEnd[dfVegEnd==vegInvalid] = NA

# data.frame transponieren
dfVegStart_transp = as.data.frame(t(dfVegStart))
dfVegEnd_transp   = as.data.frame(t(dfVegEnd))

```

Um zu verstehen das der Befehl 't()' bewirkt vergleichen Sie auf der Konsole die Ausgabe für 'dfVegStart' und 'dfVegStart_transp'.
Nun berechnen wir aus dem Anfang und dem Ende die Dauer der Vegetationsperiode für jedes Jahr:

```{r}
dfGSL <- dfVegEnd_transp - dfVegStart_transp
dfGSL$date = vegDate
```

**Aufgabe:**
Verschmelzen Sie den data.frame mit 'melt()' um ihn für die graphische Ausgabe mit ggplot vorzubereiten. Wir wollen dass alle Spalten mit Ausnahme der Spalte 'date' verschmolzen werden (die Ausnahme wird mit dem Argument 'id.vars="date"' angegeben).

```{r, echo=FALSE}
melted.dfGSL <- melt(dfGSL, id.vars="date")
```

```{r, eval=FALSE}
# melted.dfGSL <- ???
```

## Grafikausgabe

Nun plotten wir den Verlauf der Vegetationsperiode.

```{r}
p <- ggplot(melted.dfGSL, aes(x=date, y=value))
p <- p + geom_line()
p <- p + scale_x_date()
p <- p + xlab("Datum") + ylab("Vegetationsperiode [Tage]")
p <- p + facet_wrap(~variable, ncol=1)
print(p)
```

# Abhängigkeit der Vegetationsperiode von der Höhe


## Einlesen und Verarbeiten der Daten

Im Folgenden wird eine durchschnittliche Vegetationsperiode über die Jahre 2001 bis 2010
für einen bestimmten Auschnitt ("kElevExtent") in der Karte berechnet. rValid zählt,
wieviele gültige Werte rVegStart und rVegEnd haben. Für die Jahre mit gültigen Längen der Vegetationsperiode werden diese zunächst über die Jahre aufaddiert und dann durch rValid geteilt um den Mittelwert zu erhalten. Wenn die Vegetationsperiode
null ist, setzen Sie auf NA.

```{r}
kElevExtent=c(16, 26, 36, 44)
years <- c(2006:2010)
if (exists("rGSL")){
  rm(rGSL)
}

for (y in years) {
  print(y)
  # daten lesen 
  file1 <- file.path(data.dir, 
          paste0("MCD12Q2_", y, "-01-01.Onset_Greenness_Increase.Num_Modes_01.tif"))
  rVegStart <- raster(file1)
  rVegStart = crop(rVegStart, kElevExtent)
  rVegStart[rVegStart==32767] = NA
  
  file2 <- file.path(data.dir, 
          paste0("MCD12Q2_", y, "-01-01.Onset_Greenness_Minimum.Num_Modes_01.tif"))
  rVegEnd <- raster(file2)
  rVegEnd = crop(rVegEnd, kElevExtent)
  rVegEnd[rVegEnd==32767] = NA
  
  if (exists("rGSL")) {
    rNewGSL = rVegEnd - rVegStart
    rGSL[is.finite(rNewGSL)] = rGSL[is.finite(rNewGSL)] + rNewGSL[is.finite(rNewGSL)]
    rValid[is.finite(rNewGSL)] = rValid[is.finite(rNewGSL)] + 1
  } else {
    rGSL <- rVegEnd - rVegStart
    rValid <- rGSL
    rValid[is.finite(rGSL)] = 1
    rValid[!is.finite(rGSL)] = 0
  }
}
rGSL <- rGSL / rValid
rGSL[rGSL==0] = NA
```

Wir wandeln die Daten in einen data.frame um und benennen die Spalten neu.

```{r}
dfGSL <- as.data.frame(rasterToPoints(rGSL))
colnames(dfGSL) <- c("long", "lat", "GSL")
```

Nun laden wir die Landklassifikation. Damit die unterschiedlichen Datensätze kombiniert werden können muss evtl. die Auflösung angepasst werden. Dies erfolgt mit dem raster-Befehl 'resample'. Die methode 'ngb' gibt dabei an, dass wir die 'nearest neighbor' methode verwenden wollen. Im Anschluss vereinen wir die Datensätze.


```{r}
file3 <- file.path(data.dir, "MCD12Q1_GEO_hres_2010-01-01.Land_Cover_Type_3.tif")
rLCT <- raster(file3)
rLCT = crop(rLCT, kElevExtent)
rLCT = resample(rLCT, rGSL, method="ngb")
dfLCT <- as.data.frame(rasterToPoints(rLCT))
colnames(dfLCT) <- c("long", "lat", "id")
file <- 'LCT3Lookuptable.txt'
LCT3lookuptable=read.table(file.path(data.dir, file),header=T)
dfLCT = merge(dfLCT, LCT3lookuptable, by="id", all.x=TRUE)
```

Ein digitales Höhenmodel (GTOPO30) wird geladen.

```{r}
file4  <- file.path(data.dir, "GTOPO30.tif")
rGtopo <- raster(file4)
rGtopo = crop(rGtopo, kElevExtent)
rGtopo = resample(rGtopo, rGSL, method="ngb")
dfGtopo <- as.data.frame(rasterToPoints(rGtopo))
colnames(dfGtopo) <- c("long", "lat", "elevation")
```

Anschließend werden alle drei Datensätze anhand der Koordinate-Spalten verschmolzen.

```{r}
dfData <- merge(dfGSL, dfGtopo, by=c("long", "lat"))
dfData = merge(dfData, dfLCT, by=c("long", "lat"))
```

Im letzten Schritt wird einen Scatterplot erzeugt, mit der Höhe über NN
als unabhängige Variable und der Vegetationsperiode als abhängige Variable.
Unterteilt wird es nochmals nach Landbedeckung.

## Grafikausgabe

```{r,eval=TRUE}
transparentColor <- rgb(1, 0.5, 0, 0.01, maxColorValue=1)
p <- ggplot(data=dfData, aes(x=elevation, y=GSL))
#p = p + geom_point(color=transparentColor)
p = p + geom_smooth(se=TRUE, color='#2957FF')
p = p + xlab("Höhe über NN [m]")
p = p + ylab("Vegetationsperiode [Tage]")
p = p + facet_wrap(~name, ncol=3, scale="free_y")
print(p)
```

# Hausaufgaben

1. Prüfen Sie die Position der 4 Fokuspunkte ihrer Region mit Google Maps. Interpretieren Sie mit dieser Zusatzinformation ihren Linienplot. Können Sie unterschiedliche Vegetationsperioden der 4 Punkte durch diese Zusatzinformation besser einordnen? Falls sie 'missing data' Werte in ihrer Abbildung haben: was könnte bei ihrer Region der Grund sein? **(2 Punkte)**

2. Wir haben heute unter anderem eine Interpolation zweier Raster-Datensätze durchgeführt (Befehl resample). Erläutern Sie warum wir dies durchführen mussten. Überlegen Sie ausserdem was die methodischen Unterschiede zwischen 'bilinear' und 'ngb' sind. Welche Methode würden Sie verwenden wenn Temperatur, NPP, oder NDVI Werte interpoliert werden sollen - welche Methode würden Sie für die Interpolation von Landnutzungsklassen verwenden? Begründen Sie Ihre Entscheidung. **(2 Punkte)**

3. Wir verwenden heute in Plot2 ein neues geom: *geom_smooth()*. Begründen Sie kurz warum Sie in PLot2 unterschiede in der 'Dicke' der Unsicherheitsbänder in den einzelnen Landnutzungs-Panelen sehen. Ausserdem: was bedeutet das Argument 'se=TRUE'? **(2 Punkte)**

4. Erzeugen Sie einen neuen Plot basierend auf Plot2 indem Sie allen Landbedeckungsklassen in einem Panel darstellen. Färben Sie die Daten der einzelnen Landnutzungsklassen unterschiedlich ein (Hinweis: kopieren Sie die Plotbefehle der Übung und passen sie relevante ggplot Befehle an; Tipp: u.a. facet_wrap, scale_color_manual) **(3 Punkte)**

5. Erzeugen Sie einen weitere Abbildung in der Sie eine andere sinnvolle Variable mit GSL in Beziehung setzen (Hinweis: die Daten existieren schon in unserem data.frame). **(2 Punkte)**

6. Vergleichen Sie die Ergebnisse von PLot2 für zwei verschiedenen Regionen (wiederholen Sie dazu das Skript mit einer Region der Vergleichszone: temperate - tropisch oder temperat - boreal). Beschreiben Sie die Ergebnisse und diskutieren Sie ihre Beobachtungen.**(3 Punkte)**  

7. In unserem heutigen Skript verwenden wir zwei unterschiedliche Ausgabe-Befehle (*pdf()*, *png()*). Betrachten Sie die Zeilen im Code und die jeweilige Hilfe-Seite. Beschreiben Sie die Unterschiede - wann wuerden Sie welches Kommando bevorzugen? **(2 Punkte)**

# Literatur
